---
title: Pràctica 2 - neteja i anàlisi de les dades
author: "Nora Bolivar i Robert Buj"
date: "07/01/2025"
output:
  html_document:
    toc: true
    toc_depth: 2
    number_sections: true
  pdf_document:
    includes:
      in_header: header.tex
    toc: true
    toc_depth: 2
    number_sections: true
toc-title: "Taula de continguts"
---

```{r setup, include=FALSE}
knitr::opts_chunk$set(warning = FALSE, error = FALSE, message = FALSE)
library(readr)
library(readxl)
library(dplyr)
library(ggplot2)
library(stats)
library(corrplot)
library(knitr)
library(kableExtra)
library(VIM)
```

```{r, echo=FALSE, message=FALSE, warning=FALSE}
# Carrega del dataset amb les mesures de les estacions meteorològiques
dataset_measurements <- read_csv("dataset/dataset.csv", locale = locale(decimal_mark = ","))
# Selecciona les columnes amb les dades de les estacions meteorològiques
dataset_station_list <- dataset_measurements %>%
    select(
        `Estació [Codi]`,
        code,
        Comarca,
        Municipi,
        Latitud,
        Longitud,
        `Altitud (m)`,
        `Estat actual`,
        `Data alta`,
        `Data baixa`
    ) %>%
    distinct()
```

# Descripció del dataset

El dataset emprat en aquesta pràctica recull certes dades de totes les estacions
automàtiques operatives de la Xarxa d'Estacions Meteorològiques Automàtiques
(XEMA) durant un cert nombre de dies. 

Amb aquest dataset, volem veure com és la humitat relativa a diferents punts de
Catalunya.

A la web meteo.cat podem accedir a un llistat de totes les estacions i comprovar
el seu estat actual. D'aquest llistat s'han recollit les principals
característiques de les estacions. Per a aquest dataset s'han fet servir 8
estacions escollides de manera aleatòria i s'han recollit les dades
meteorològiques que han proporcionat durant dues setmanes, d'X a Y,. A la web de
cada estació, a l'apartat dades de període estan disponibles totes les dades que
recull l'estació cada mitja hora.

Respecte a la informació meteorològica s'ha aconseguit de la taula “Dades de
període” a cada estació. S'ha de tenir en compte que no totes les estacions
tenen tots els aparells i, per tant, no tenen sempre totes les columnes. S'ha
observat que no totes les taules són iguals i en conseqüència s'ha escollit
certes variables que comparteixen totes.

Primer tenim les dades de l'estació que apareixen al “Llistat d'estacions”

| # | Nom | Descripció | Tipus | Valors possibles |
| - | --- | ---------- | ----- | ---------------- |
| 1 | Comarca | Comarca on es troba l'estació | Categòrica | Text |
| 2 | Municipi | Municipi on es troba l'estació | Categòrica | Text |
| 3 | Estació [Codi] | Nom de l'estació i codi identificador | Categòrica | Text |
| 4 | Latitud | Latitud de l'estació | Quantitativa contínua | Valors reals |
| 5 | Longitud | Longitud de l'estació | Quantitativa contínua | Valors reals |
| 6 | Altitud (m) | Altitud de l'estació en metres | Quantitativa contínua | Valors reals |
| 7 | Data alta | Data d'alta de l'estació | Data | Data en format dd.mm.aaaa |
| 8 | Data baixa | Data de baixa de l'estació | Data | Data en format dd.mm.aaaa |
| 9 | Estat actual | Estat actual de l'estació | Categòrica | "Desmantellada" o "Operativa" |
| 10 | code | Codi identificador de l'estació | Categòrica | Text de 2 caràcters de longitud |
| 11 | date | Data de la mesura | Data | Data en format dd.mm.aaaa |
| 12 | Període TU | Hora de la mesura en Temps Universal | Categòrica | Període en format HH:MM - HH:MM |

Després indiquem la informació meteorològica.

| # | Nom   | Descripció | Tipus | Valors possibles |
| - | ---- | ---------- | ----- | ---------------- |
| 13 | TM °C | Temperatura mitjana en graus Celsius | Quantitativa contínua | Valors reals |
| 14 | TX °C | Temperatura màxima en graus Celsius | Quantitativa contínua | Valors reals |
| 15 | TN °C | Temperatura mínima en graus Celsius | Quantitativa contínua | Valors reals |
| 16 | HRM % | Humitat relativa mitjana en percentatge | Quantitativa contínua | Valors reals |
| 17 | PPT mm | Precipitació en mil·límetres | Quantitativa contínua | Valors reals |
| 18 | VVM (2 m) km/h | Velocitat mitjana del vent a 2 metres en km/h | Quantitativa contínua | Valors reals |
| 19 | DVM (2 m) graus | Direcció del vent a 2 metres en graus | Quantitativa contínua | Valors reals |
| 20 | VVX (2 m) km/h | Velocitat màxima del vent a 2 metres en km/h | Quantitativa contínua | Valors reals |
| 21 | RS W/m2 | Radiació solar en watts per metre quadrat | Quantitativa contínua | Valors reals |
| 22 | VVM (10 m) km/h | Velocitat mitjana del vent a 10 metres en km/h | Quantitativa contínua | Valors reals |
| 23 | DVM (10 m) graus | Direcció del vent a 10 metres en graus | Quantitativa contínua | Valors reals |
| 24 | VVX (10 m) km/h | Velocitat màxima del vent a 10 metres en km/h | Quantitativa contínua | Valors reals |
| 25 | PM hPa | Pressió atmosfèrica mitjana en hectopascals | Quantitativa discreta | Valors enters |
| 26 | VVM (6 m) km/h | Velocitat mitjana del vent a 6 metres en km/h | Quantitativa contínua | Valors reals |
| 27 | DVM (6 m) graus | Direcció del vent a 6 metres en graus | Quantitativa contínua | Valors reals |
| 28 | VVX (6 m) km/h | Velocitat màxima del vent a 6 metres en km/h | Quantitativa contínua | Valors reals |
| 29 | GN cm | Gruix de neu en centímetres | Quantitativa contínua | Valors reals |

# Integració i selecció

```{r, echo=FALSE, message=FALSE, warning=FALSE}
# Taula amb el nombre d'estacions de cada Comarca
stations_by_location <- dataset_station_list %>%
    group_by(Comarca) %>%
    summarise(Count = n()) %>%
    ungroup() %>%
    arrange(desc(Count))
kable(
    stations_by_location,
    # Format dels nombres a la taula
    format.args = list(big.mark = "."),
    # Etiqueta de la taula
    caption = "Nombre d'estacions de cada comarca"
) %>%
    kable_styling(
        bootstrap_options = c("striped", "hover", "condensed"),
        full_width = FALSE
    )
# Elimina els objectes creats per evitar conflictes en les següents seccions
rm(stations_by_location)
```

# Neteja de les dades

```{r}
# Informació bàsica del conjunt de dades principal
glimpse(dataset_measurements)
```

Una estació meteorològica té com a molt 14.472 observacions corresponents a 364
dies (valors diferents a la variable ```date```), amb 48 observacions per dia
(una cada 30 minuts, valors diferents a la variable ```Període TU```). Hi ha
un total de 189 estacions meteorològiques diferents (valors diferents a la
variable ```code```).

```{r, echo=FALSE, message=FALSE, warning=FALSE}
# Nombre de valors diferents en la variable
unique_values_counts <- sapply(dataset_measurements, function(x) length(unique(x)))
unique_values_df <- data.frame(
    Variable = names(unique_values_counts),
    Unique_Values = as.integer(unique_values_counts)
)
# Ordena el dataframe per nombre de valors diferents de forma ascendent
unique_values_df <- unique_values_df %>%
    arrange(Unique_Values)
# Mostra la taula amb el nombre de valors diferents per variable
kable(
    unique_values_df,
    # Format dels nombres a la taula
    format.args = list(decimal.mark = ",", big.mark = ".", digits = 2),
    # Etiqueta de la taula
    caption = "Nombre de valors diferents per variable",
    # Alineació de les columnes
    align = c("l", "r"),
    col.names = c("Variable", "Nombre de valors diferents")
) %>%
    kable_styling(
        bootstrap_options = c("striped", "hover", "condensed"),
        full_width = FALSE
    )
# Elimina els objectes creats per evitar conflictes en les següents seccions
rm(unique_values_counts, unique_values_df)
```

```{r, echo=FALSE, message=FALSE, warning=FALSE}
# Nombre dies que té cada estació així com el nombre de files
station_days <- dataset_measurements %>%
    group_by(code) %>%
    # Calcula el nombre de files i el nombre de dies únics per a cada estació
    summarise(
        Number_of_Rows = n(),
        Number_of_Days = n_distinct(date)
    ) %>%
    # Ordena per Number_of_Days
    arrange(desc(Number_of_Days)) %>%
    # Selecciona i canvia el nom les variables per mostar-les a la taula
    select(
        `Codi de l'estació` = code,
        `Nombre de dies` = Number_of_Days,
        `Nombre de files` = Number_of_Rows
    ) %>%
    ungroup()
# Mostra la taula amb el nombre de dies i files per estació
kable(
    station_days,
    # Format dels nombres a la taula
    format.args = list(decimal.mark = ",", big.mark = ".", digits = 2),
    # Etiqueta de la taula
    caption = "Nombre de dies i nombre de files de cada estació meteorològica"
) %>%
    kable_styling(
        bootstrap_options = c("striped", "hover", "condensed"),
        full_width = FALSE
    )
# Elimina els objectes creats per evitar conflictes en les següents seccions
rm(station_days)
```

```{r}
# Resum estadístic del conjunt de dades principal
summary(dataset_measurements)
```

## Gestió dels valors perduts

```{r, echo=FALSE, message=FALSE, warning=FALSE}
# Taula amb el recompre de valors no disponibles més grans que zero i ordenats
# de forma descendent
missing_values_summary <- sapply(dataset_measurements, function(x) sum(is.na(x)))
missing_values_summary <- missing_values_summary[missing_values_summary > 0]
missing_values_summary <- sort(missing_values_summary, decreasing = TRUE)
missing_values_summary_df <- data.frame(
    Variable = names(missing_values_summary),
    Missing_Values = as.integer(missing_values_summary)
)
kable(
    missing_values_summary_df,
    # Format dels nombres a la taula
    format.args = list(decimal.mark = ",", big.mark = ".", digits = 2),
    # Etiqueta de la taula
    caption = "Recompte de valors no disponibles en el dataset",
    # Alineació de les columnes
    align = c("l", "r"),
    col.names = c("Variable", "Nombre de valors no disponibles")
) %>%
    kable_styling(
        bootstrap_options = c("striped", "hover", "condensed"),
        full_width = FALSE
    )
# Elimina els objectes creats per evitar conflictes en les següents seccions
rm(missing_values_summary, missing_values_summary_df)
```

```{r, echo=FALSE, message=FALSE, warning=FALSE}
# Taula amb el recompte de valors no disponibles per estació
missing_values_by_station <- dataset_measurements %>%
    group_by(code) %>%
    summarise(across(everything(), ~ sum(is.na(.)))) %>%
    ungroup()
# Elimina les columnes on totes les files siguin 0
missing_values_by_station <- missing_values_by_station %>%
    select(where(~ any(. != 0)))

kable(
    missing_values_by_station,
    # Format dels nombres a la taula
    format.args = list(decimal.mark = ",", big.mark = ".", digits = 2),
    # Etiqueta de la taula
    caption = "Recompte de valors no disponibles en el dataset per estació"
) %>%
    kable_styling(
        bootstrap_options = c("striped", "hover", "condensed"),
        full_width = FALSE
    )
# Elimina els objectes creats per evitar conflictes en les següents seccions
rm(missing_values_by_station)
```

## Conversió de tipus de dades

```{r}
# Conversió del tipus de dades de les variables i eliminació
dataset_measurements <- dataset_measurements %>%
    mutate(
        # Variables de dates (3)
        date = as.Date(date, format = "%d.%m.%Y"),
        `Data alta` = as.Date(`Data alta`, format = "%d.%m.%Y"),
        `Data baixa` = as.Date(`Data baixa`, format = "%d.%m.%Y"),
        # Variables categòriques (6)
        `Estació [Codi]` = as.factor(`Estació [Codi]`),
        Comarca = as.factor(Comarca),
        Municipi = as.factor(Municipi),
        code = as.factor(code),
        `Estat actual` = as.factor(`Estat actual`),
        # Variables numèriques geogràfiques (3)
        `Altitud (m)` = as.numeric(`Altitud (m)`),
        Longitud = as.numeric(Longitud),
        Latitud = as.numeric(Latitud),
        # Variables numèriques de temperatura (3)
        `TM °C` = as.numeric(`TM °C`),
        `TX °C` = as.numeric(`TX °C`),
        `TN °C` = as.numeric(`TN °C`),
        # Variables numèriques (12)
        `DVM (2 m) graus` = as.numeric(`DVM (2 m) graus`),
        `DVM (10 m) graus` = as.numeric(`DVM (10 m) graus`),
        `GN cm` = as.numeric(`GN cm`),
        `HRM %` = as.numeric(`HRM %`),
        `PM hPa` = as.numeric(`PM hPa`),
        `PPT mm` = as.numeric(`PPT mm`),
        `RS W/m2` = as.numeric(`RS W/m2`),
        `VVM (2 m) km/h` = as.numeric(`VVM (2 m) km/h`),
        `VVM (6 m) km/h` = as.numeric(`VVM (6 m) km/h`),
        `VVM (10 m) km/h` = as.numeric(`VVM (10 m) km/h`),
        `VVX (2 m) km/h` = as.numeric(`VVX (2 m) km/h`),
        `VVX (10 m) km/h` = as.numeric(`VVX (10 m) km/h`)
    )
# Resum estadístic del conjunt de dades després de la conversió de tipus
summary(dataset_measurements)
```

```{r, echo=FALSE, message=FALSE, warning=FALSE}
# Dades de les estacions meteorològiques
kable(
    dataset_station_list,
    # Format dels nombres a la taula
    format.args = list(decimal.mark = ",", big.mark = "."),
    # Etiqueta de la taula
    caption = "Llistat de les estacions meteorològiques"
) %>%
    kable_styling(
        bootstrap_options = c("striped", "hover", "condensed"),
        full_width = FALSE
    )
```

## Gestió de valors extrems

## Altres mètodes de neteja

# Anàlisi de les dades

# Resolució del problema
