---
title: Pràctica 2 - neteja i anàlisi de les dades
author: "Nora Bolivar, Robert Buj"
date: "07/01/2025"
output:
  pdf_document:
    includes:
      in_header: header.tex
    toc: true
    toc_depth: 2
    number_sections: true
  html_document:
    toc: true
    toc_depth: 2
    number_sections: true
    highlight: tango
toc-title: "Taula de continguts"
---

\newpage

```{r setup, include=FALSE}
knitr::opts_chunk$set(warning = FALSE, error = FALSE, message = FALSE)
library(readr)
library(readxl)
library(dplyr)
library(ggplot2)
library(gridExtra)
library(stats)
library(corrplot)
library(knitr)
library(kableExtra)
library(VIM)
library(tidyr)
library(sf)
```

# Descripció del dataset

El dataset emprat en aquesta pràctica conté les dades i les metadades de les
estacions automàtiques operatives, recollides durant un any i cada trenta
minuts, fins al 3 de desembre de 2025. Les estacions formen part de la Xarxa
d'Estacions Meteorològiques Automàtiques (XEMA) de Catalunya i les dades s'han
obtingut fent web scraping a dues pàgines de meteo.cat.

En el dataset, primer tenim les variables de l'estació que es va obtenir a la
pàgina “Llistat d'estacions”:

| # | Nom | Descripció | Tipus | Valors possibles |
| - | --- | ---------- | ----- | ---------------- |
| 1 | Comarca | Comarca on es troba l'estació | Categòrica | Text |
| 2 | Municipi | Municipi on es troba l'estació | Categòrica | Text |
| 3 | Estació [Codi] | Nom de l'estació i codi identificador | Categòrica | Text |
| 4 | Latitud | Latitud de l'estació | Quantitativa contínua | Valors reals [-90.0, 90.0] |
| 5 | Longitud | Longitud de l'estació | Quantitativa contínua | Valors reals [-180.0, 180.0] |
| 6 | Altitud (m) | Altitud de l'estació en metres | Quantitativa contínua | Valors reals [0.0, 3200.0] |
| 7 | Data alta | Data d'alta de l'estació | Data | Data en format dd.mm.aaaa |
| 8 | Data baixa | Data de baixa de l'estació | Data | Data en format dd.mm.aaaa |
| 9 | Estat actual | Estat actual de l'estació | Categòrica | "Desmantellada" o "Operativa" |
| 10 | code | Codi identificador de l'estació | Categòrica | Text de 2 caràcters de longitud |
| 11 | date | Data de la mesura | Data | Data en format dd.mm.aaaa |
| 12 | Període TU | Hora de la mesura en Temps Universal | Categòrica | Període en format HH:MM - HH:MM |

: Metadades de les estacions meteorològiques

Després tenim les variables amb la informació meteorològica dels sensors, que es
va obtenir fent web scraping a la pàgina "Dades d'estació":

| # | Nom   | Descripció | Tipus | Valors possibles |
| - | ---- | ---------- | ----- | ---------------- |
| 13 | TM °C | Temperatura mitjana en graus Celsius | Quantitativa contínua | Valors reals [-20.0, 50.0]|
| 14 | TX °C | Temperatura màxima en graus Celsius | Quantitativa contínua | Valors reals [-20.0, 50.0] |
| 15 | TN °C | Temperatura mínima en graus Celsius | Quantitativa contínua | Valors reals [-20.0, 50.0] |
| 16 | HRM % | Humitat relativa mitjana en percentatge | Quantitativa contínua | Valors reals [0.0, 100.0]|
| 17 | PPT mm | Precipitació en mil·límetres | Quantitativa contínua | Valors reals [0.0, Inf) |
| 18 | VVM (2 m) km/h | Velocitat mitjana del vent a 2 metres en km/h | Quantitativa contínua | Valors reals [0.0, Inf) |
| 19 | DVM (2 m) graus | Direcció del vent a 2 metres en graus | Quantitativa contínua | Valors reals [0.0, 360.0] |
| 20 | VVX (2 m) km/h | Velocitat màxima del vent a 2 metres en km/h | Quantitativa contínua | Valors reals [0.0, Inf) |
| 21 | RS W/m2 | Radiació solar en watts per metre quadrat | Quantitativa contínua | Valors reals [0.0, Inf) |
| 22 | VVM (10 m) km/h | Velocitat mitjana del vent a 10 metres en km/h | Quantitativa contínua | Valors reals [0.0, Inf) |
| 23 | DVM (10 m) graus | Direcció del vent a 10 metres en graus | Quantitativa contínua | Valors reals [0.0, 360.0] |
| 24 | VVX (10 m) km/h | Velocitat màxima del vent a 10 metres en km/h | Quantitativa contínua | Valors reals [0.0, Inf) |
| 25 | PM hPa | Pressió atmosfèrica mitjana en hectopascals | Quantitativa discreta | Valors enters |
| 26 | VVM (6 m) km/h | Velocitat mitjana del vent a 6 metres en km/h | Quantitativa contínua | Valors reals [0.0, inf) |
| 27 | DVM (6 m) graus | Direcció del vent a 6 metres en graus | Quantitativa contínua | Valors reals [0.0, 360.0] |
| 28 | VVX (6 m) km/h | Velocitat màxima del vent a 6 metres en km/h | Quantitativa contínua | Valors reals [0.0, Inf) |
| 29 | GN cm | Gruix de neu en centímetres | Quantitativa contínua | Valors reals [0.0, Inf) |

: Informació meteorològica recollida per les estacions

En cas que no es vulguin baixar les dades i es desitgi utilitzar el dataset
comprimit en aquest repositori, cal descomprimir-lo i executar l'script per
generar el fitxer `dataset.csv`:

```
tar xvfa dataset.tar.xz
python3 source/main.py -w
```

En cas que es vulguin baixar les dades més recents, cal executar els següents
ordres en la terminal. En l'exemple, s'obté el fitxer `dataset.csv` amb les
dades de les estacions de l'ultim any fins al 3 de desembre de 2025:

```
python3 source/main.py -d 365 -b 03.12.2025
```

En el següent bloc de codi es carrega el fitxer `dataset.csv` amb el conjunt
de dades:

```{r, attr.source='.numberLines'}
dataset_measurements <- read_csv("dataset/dataset.csv",
    locale = locale(decimal_mark = ",")
)
```

```{r, echo=FALSE}
# Mida del conjunt de dades
data_dimensions <- dim(dataset_measurements)
```

El conjunt de dades té `r format(data_dimensions[2], big.mark = ".")` variables
(columnes) i `r format(data_dimensions[1], big.mark = ".")` registres (files).

```{r, echo=FALSE}
# Elimina l'objecte creat per evitar conflictes en les següents seccions
rm(data_dimensions)
```

# Integració i selecció

En aquest apartat es realitza una anàlisi preliminar del conjunt de dades per
conèixer millor les seves característiques. S'eliminen les variables que només
tenen un únic valor.

Les dades meteorològiques es van recollir en un període d'un any, des del 4 de
desembre de 2024 fins al 3 de desembre de 2025.

```{r, echo=FALSE}
# Nombre d'estacions meteorològiques
n_stations <- n_distinct(dataset_measurements$`Estació [Codi]`)
# Nombre de dies
n_days <- n_distinct(dataset_measurements$date)
# Nombre d'observacions per dia
n_observations_per_day <- n_distinct(dataset_measurements$`Període TU`)
# Valor màxim de files per estació
max_rows_per_station <- n_days * n_observations_per_day
```

El conjunt de dades inicial conté les dades meteorològiques de
`r format(n_stations, big.mark = ".")` estacions meteorològiques, durant
`r format(n_days, big.mark = ".")` dies, amb
`r format(n_observations_per_day, big.mark = ".")` observacions per dia.

Una estació estació meteorològica com a molt pot tenir
`r format(max_rows_per_station, big.mark = ".")` registres (files) o una
variable d'una estació pot tenir com a molt
`r format(max_rows_per_station, big.mark = ".")` observacions, corresponents a
`r format(n_days, big.mark = ".")` dies (```date```) amb
`r format(n_observations_per_day, big.mark = ".")` observacions/dia (una cada
30 minuts, ```Període TU```).

```{r, echo=FALSE}
# Nombre d'estacions meteorològiques que tenen el nombre màxim de files
stations_with_full_data <- dataset_measurements |>
    group_by(`Estació [Codi]`) |>
    summarise(Count = n()) |>
    filter(Count == max_rows_per_station) |>
    ungroup()
n_stations_with_full_data <- nrow(stations_with_full_data)
```

Hi ha `r format(n_stations_with_full_data, big.mark = ".")` estacions
meteorològiques que tenen exactament
`r format(max_rows_per_station, big.mark = ".")` files.

```{r, echo=FALSE}
# Elimina els objectes creats per evitar conflictes en les següents seccions
rm(n_stations, n_days, n_observations_per_day, stations_with_full_data)
```

En la següent taula es mostren les estacions meteorològiques que es van donar
d'alta després del 4 de desembre de 2024, és a dir, estacions que no tenen totes
les files en el conjunt de dades.

```{r, attr.source='.numberLines'}
# Converteix la variable Data alta a format data
dataset_measurements$`data_alta` <- as.Date(
    dataset_measurements$`Data alta`,
    format = "%d.%m.%Y"
)
# Estacions que es van donar d'alta després del 04/12/2024
new_stations <- dataset_measurements |>
    filter(data_alta >= as.Date("2024-12-04")) |>
    select(`Estació [Codi]`, data_alta) |>
    distinct() |>
    arrange(data_alta)
# Taula amb les estacions donades d'alta aquest any
kable(
    new_stations,
    # Format dels nombres a la taula
    format.args = list(decimal.mark = ",", big.mark = ".", digits = 2),
    # Etiqueta de la taula
    caption = "Estacions meteorològiques donades d'alta després del 04/12/2024",
    # Alineació de les columnes
    align = c("l", "l"),
    col.names = c("Estació [Codi]", "Data d'alta")
) |>
    kable_styling(
        bootstrap_options = c("striped", "hover", "condensed"),
        full_width = FALSE
    )
# Elimina la variable temporal data_alta
dataset_measurements <- dataset_measurements |>
    select(-data_alta)
```

```{r, echo=FALSE}
# Elimina els objectes creats per evitar conflictes en les següents seccions
rm(new_stations)
```

En la taula següent es mosta un resum del nombre de registres de les estacions
meteorològiques restants, on per temes d'espai, només es mostren les 5 primers
i les últimes 5 estacions, ordenades per nombre de registres.

```{r, echo=FALSE}
# Taula amb les estacions meteorològiques que no tenen totes les files,
# ordenades de major a menor, i mostrant les primeres i últimes 5
stations_incomplete_data <- dataset_measurements |>
    group_by(`Estació [Codi]`) |>
    summarise(Count = n()) |>
    filter(Count < max_rows_per_station) |>
    arrange(desc(Count))
stations_incomplete_data_display <- rbind(
    head(stations_incomplete_data, 5),
    tail(stations_incomplete_data, 5)
)
kable(
    stations_incomplete_data_display,
    # Format dels nombres a la taula
    format.args = list(decimal.mark = ",", big.mark = ".", digits = 2),
    # Etiqueta de la taula
    caption = "Estacions meteorològiques sense totes les files",
    # Alineació de les columnes
    align = c("l", "r"),
    col.names = c("Estació [Codi]", "Nombre de files")
) |>
    kable_styling(
        bootstrap_options = c("striped", "hover", "condensed"),
        full_width = FALSE
    ) |>
    pack_rows("Primeres 5 estacions", 1, 5) |>
    pack_rows("Últimes 5 estacions", 6, 10, latex_gap_space = "2em")
# Elimina els objectes creats per evitar conflictes en les següents seccions
rm(stations_incomplete_data, stations_incomplete_data_display)
```

```{r, echo=FALSE}
# Nombre de municipis diferents
n_municipis <- n_distinct(dataset_measurements$Municipi)
# Nombre de comarques diferents
n_comarques <- n_distinct(dataset_measurements$Comarca)
```

En el conjunt de dades hi ha un total de
`r n_municipis` municipis i `r n_comarques` comarques diferents.

```{r, echo=FALSE}
# Elimina els objectes creats per evitar conflictes en les següents seccions
rm(n_municipis, n_comarques)
```

En la següent taula es mostra el nombre de valors diferents per cada variable
del conjunt de dades.

```{r, echo=FALSE}
# Nombre de valors diferents en la variable
unique_values_counts <- sapply(
    dataset_measurements,
    function(x) length(unique(x))
)
unique_values_df <- data.frame(
    Variable = names(unique_values_counts),
    Unique_Values = as.integer(unique_values_counts)
)
# Ordena el conjunt de dades per nombre de valors diferents de forma ascendent
unique_values_df <- unique_values_df |>
    arrange(Unique_Values)
kable(
    unique_values_df,
    # Format dels nombres a la taula
    format.args = list(decimal.mark = ",", big.mark = ".", digits = 2),
    # Etiqueta de la taula
    caption = "Nombre de valors diferents per variable",
    # Alineació de les columnes
    align = c("l", "r"),
    col.names = c("Variable", "Nombre de valors diferents")
) |>
    kable_styling(
        bootstrap_options = c("striped", "hover", "condensed"),
        full_width = FALSE
    )
```

```{r, echo=FALSE}
# Elimina els objectes creats per evitar conflictes en les següents seccions
rm(unique_values_counts, unique_values_df)
```

A partir dels valors observats en la taula anterior, s'eliminen les variables
```Data baixa``` i ```Estat actual``` perquè només tenen un únic valor, ja que
totes les estacions estan operatives.

```{r}
# Elimina les variables del conjunt de dades
dataset_measurements <- dataset_measurements |>
    select(-`Data baixa`, -`Estat actual`)
```

Per facilitar la visualització de les gràfiques i taules, es creen dues
variables noves `Nom estació` i `Codi estació` a partir de la variable
`Estació [Codi]`.

```{r, echo=FALSE}
dataset_measurements <- dataset_measurements |>
    mutate(
        `Nom estació` = sub("(.*) \\[.*\\]", "\\1", `Estació [Codi]`),
        `Codi estació` = sub(".*\\[(.*)\\]", "\\1", `Estació [Codi]`)
    ) |>
    select(-`Estació [Codi]`) |>
    select(`Nom estació`, `Codi estació`, everything())
```

# Neteja de les dades

```{r, echo=FALSE}
# mida del conjunt de dades
data_dimensions <- dim(dataset_measurements)
```

En el següent bloc de codi es mostra informació bàsica del conjunt de dades, el
qual ara té `r data_dimensions[2]` columnes i
`r format(data_dimensions[1], big.mark = ".")` de files.

```{r}
# Informació bàsica del conjunt de dades principal
glimpse(dataset_measurements)
```

En el següent bloc de codi es mostra un resum estadístic del conjunt de dades
sense fer cap conversió de tipus:

```{r}
# Resum estadístic del conjunt de dades principal
summary(dataset_measurements)
```

## Gestió dels valors perduts

En la següent gràfica es mostra un mapa de calor dels valors perduts en el
conjunt de dades.

```{r, echo=FALSE, fig.align='center', fig.height=5}
aggr(dataset_measurements,
    col = c("lightblue", "red"),
    numbers = TRUE,
    sortVars = TRUE,
    labels = names(dataset_measurements),
    cex.axis = 0.7,
    gap = 3,
    ylab = c("Mapa de calor dels valors perduts", "Patró de valors perduts")
)
```

Les variables següents no tenen valors perduts, amb un percentatge de valors
perduts igual a $0.00000000$:

```{r, echo=FALSE}
# Mostra una taula amb les variables que no tenen valors perduts
missing_values_none <- sapply(dataset_measurements, function(x) sum(is.na(x)))
missing_values_none <- missing_values_none[missing_values_none == 0]
missing_values_none <- names(missing_values_none)
missing_values_none
```

En la següent gràfica i taula es mostra el recompte de valors no disponibles per
variable. Anteriorment ja s'ha vist el percentatge de valors perduts $>0$.

```{r, echo=FALSE, fig.align='center'}
# Crea un dataset sense les variables de missing_values_none
dataset_na_measurements <- dataset_measurements |>
    select(-all_of(missing_values_none))
missing_values_table <- sapply(
    dataset_na_measurements,
    function(x) sum(is.na(x))
)
missing_values_table <- missing_values_table[missing_values_table > 0]
missing_values_table_df <- data.frame(
    Variable = names(missing_values_table),
    Missing_Values = as.integer(missing_values_table)
) |>
    arrange(desc(Missing_Values))
# Gràfic de barres
ggplot(
    missing_values_table_df,
    aes(x = reorder(Variable, -Missing_Values), y = Missing_Values)
) +
    geom_bar(stat = "identity", fill = "darkorange2") +
    labs(
        title = "Recompte de valors no disponibles per variable",
        x = "Variable",
        y = "Nombre de valors no disponibles"
    ) +
    theme_minimal() +
    theme(axis.text.x = element_text(angle = 45, hjust = 1))
```

\newpage

```{r, echo=FALSE}
# Taula amb el recompre de valors no disponibles sense les variables que
# no en tenen
kable(
    missing_values_table_df,
    # Format dels nombres a la taula
    format.args = list(decimal.mark = ",", big.mark = ".", digits = 2),
    # Etiqueta de la taula
    caption = "Recompte de valors no disponibles per variable",
    # Alineació de les columnes
    align = c("l", "r"),
    col.names = c("Variable", "# NA")
) |>
    kable_styling(
        bootstrap_options = c("striped", "hover", "condensed"),
        full_width = FALSE
    )
# Elimina els objectes creats per evitar conflictes en les següents seccions
rm(missing_values_table, missing_values_table_df, dataset_na_measurements)
```

En els següents subapartats s'analitzaran el valors perduts de cada variable,
per ordre de més a menys valors perduts. En el recompte s'han exclòs les
estacions que tenen gairebé tots els valors perduts (>17.000) o bé no tenen
cap valor perdut (0).

### Valors perduts de la variable `DVM (6 m) graus`

```{r, echo=FALSE, fig.height=3, fig.align='center'}
# recompte de valors perduts de la variable DVM (6 m) graus per estació
missing_dvm6_by_station <- dataset_measurements |>
    group_by(`Codi estació`) |>
    summarise(Missing_DVM6 = sum(is.na(`DVM (6 m) graus`))) |>
    filter(Missing_DVM6 > 0 & Missing_DVM6 < 17000) |>
    arrange(desc(Missing_DVM6))
# Gràfica de barres del recompte de valors perduts de la variable DVM (6 m)
# graus per estació
ggplot(
    missing_dvm6_by_station,
    aes(x = reorder(`Codi estació`, -Missing_DVM6), y = Missing_DVM6)
) +
    geom_bar(stat = "identity", fill = "steelblue") +
    labs(
        title = "Recompte de valors NA de la variable DVM (6 m) graus",
        x = "Codi estació",
        y = "# valors no disponibles"
    ) +
    theme_minimal() +
    theme(axis.text.x = element_text(angle = 45, hjust = 1))
# Taula del recompte de valors perduts de la variable DVM (6 m) graus per
# estació
kable(
    missing_dvm6_by_station,
    # Format dels nombres a la taula
    format.args = list(decimal.mark = ",", big.mark = ".", digits = 2),
    # Etiqueta de la taula
    caption = "Recompte de valors NA de la variable DVM (6 m) graus",
    # Alineació de les columnes
    align = c("l", "r"),
    col.names = c(
        "Codi estació",
        "# valors no disponibles"
    )
) |>
    kable_styling(
        bootstrap_options = c("striped", "hover", "condensed"),
        full_width = FALSE
    )
```

Estacions amb valors perduts a la variable `DVM (6 m) graus`.

```{r, echo=FALSE, fig.height=2, fig.align='center'}
# funció per crear les gràfiques
my_function <- function(dataset, station_code) {
    station_data <- subset(
        dataset,
        `Codi estació` == station_code & is.na(`DVM (6 m) graus`)
    )
    n_empty <- nrow(station_data)
    # taula amb el recompte de valors perduts per dia
    daily_missing <- station_data |>
        group_by(date = as.Date(date, "%d.%m.%Y")) |>
        summarise(Missing_per_day = n()) |>
        filter(Missing_per_day > 0) |>
        arrange(desc(Missing_per_day))
    p <- ggplot(
        daily_missing,
        aes(x = date, y = Missing_per_day)
    ) +
        geom_bar(stat = "identity", fill = "coral3") +
        labs(
            title = paste(
                n_empty,
                "NA, DVM (6 m) graus",
                station_code
            ),
            x = "Data",
            y = "# NA"
        ) +
        theme_minimal()
    return(p)
}

# Mostra les gràfiques per parelles
iteration <- 0
plist <- list()
for (station in missing_dvm6_by_station$`Codi estació`) {
    iteration <- iteration + 1
    p <- my_function(
        dataset_measurements,
        station
    )
    plist <- append(plist, list(p))
    if (iteration %% 2 == 0) {
        do.call("grid.arrange", c(plist, ncol = 2))
        plist <- list()
    }
}
if (iteration %% 2 == 1) {
    do.call("grid.arrange", c(plist, ncol = 2))
}
```

```{r, echo=FALSE}
# Elimina els objectes creats per evitar conflictes en les següents seccions
rm(missing_dvm6_by_station, plist, iteration, my_function)
```

### Valors perduts de la variable `VVX (6 m) km/h`

```{r, echo=FALSE, fig.height=3,  fig.align='center'}
# recompte de valors perduts de la variable VVX (6 m) km/h per estació
missing_vvx6_by_station <- dataset_measurements |>
    group_by(`Codi estació`) |>
    summarise(Missing_VVX6 = sum(is.na(`VVX (6 m) km/h`))) |>
    filter(Missing_VVX6 > 0 & Missing_VVX6 < 17000) |>
    arrange(desc(Missing_VVX6))
# Gràfica de barres del recompte de valors perduts de la variable VVX (6 m)
# km/h per estació
ggplot(
    missing_vvx6_by_station,
    aes(x = reorder(`Codi estació`, -Missing_VVX6), y = Missing_VVX6)
) +
    geom_bar(stat = "identity", fill = "steelblue") +
    labs(
        title = "Recompte de valors NA de la variable VVX (6 m) km/h",
        x = "Codi estació",
        y = "# valors no disponibles"
    ) +
    theme_minimal() +
    theme(axis.text.x = element_text(angle = 45, hjust = 1))
# Taula del recompte de valors perduts de la variable VVX (6 m) km/h per estació
kable(
    missing_vvx6_by_station,
    # Format dels nombres a la taula
    format.args = list(decimal.mark = ",", big.mark = ".", digits = 2),
    # Etiqueta de la taula
    caption = "Recompte de valors NA de la variable VVX (6 m) km/h",
    # Alineació de les columnes
    align = c("l", "r"),
    col.names = c(
        "Codi estació",
        "# valors no disponibles"
    )
) |>
    kable_styling(
        bootstrap_options = c("striped", "hover", "condensed"),
        full_width = FALSE
    )
```

Estacions amb valors perduts a la variable `VVX (6 m) km/h`.

```{r, echo=FALSE, fig.height=2, fig.align='center'}
# funció per crear les gràfiques
my_function <- function(dataset, station_code) {
    station_data <- subset(
        dataset,
        `Codi estació` == station_code & is.na(`VVX (6 m) km/h`)
    )
    n_empty <- nrow(station_data)
    # taula amb el recompte de valors perduts per dia
    daily_missing <- station_data |>
        group_by(date = as.Date(date, "%d.%m.%Y")) |>
        summarise(Missing_per_day = n()) |>
        filter(Missing_per_day > 0) |>
        arrange(desc(Missing_per_day))
    p <- ggplot(
        daily_missing,
        aes(x = date, y = Missing_per_day)
    ) +
        geom_bar(stat = "identity", fill = "coral3") +
        labs(
            title = paste(
                n_empty,
                "NA, VVX (6 m) km/h",
                station_code
            ),
            x = "Data",
            y = "# NA"
        ) +
        theme_minimal()
    return(p)
}
# Mostra les gràfiques per parelles
iteration <- 0
plist <- list()
for (station in missing_vvx6_by_station$`Codi estació`) {
    iteration <- iteration + 1
    p <- my_function(
        dataset_measurements,
        station
    )
    plist <- append(plist, list(p))
    if (iteration %% 2 == 0) {
        do.call("grid.arrange", c(plist, ncol = 2))
        plist <- list()
    }
}
if (iteration %% 2 == 1) {
    do.call("grid.arrange", c(plist, ncol = 2))
}
```

```{r, echo=FALSE}
# Elimina els objectes creats per evitar conflictes en les següents seccions
rm(missing_vvx6_by_station, plist, iteration, my_function)
```

### Valors perduts de la variable `VVM (6 m) km/h`

```{r, echo=FALSE, fig.height=3, fig.align='center'}
# recompte de valors perduts de la variable VVM (6 m) km/h per estació
missing_vvm6_by_station <- dataset_measurements |>
    group_by(`Codi estació`) |>
    summarise(Missing_VVM6 = sum(is.na(`VVM (6 m) km/h`))) |>
    filter(Missing_VVM6 > 0 & Missing_VVM6 < 17000) |>
    arrange(desc(Missing_VVM6))
# Gràfica de barres del recompte de valors perduts de la variable VVM (6 m)
# km/h per estació
ggplot(
    missing_vvm6_by_station,
    aes(x = reorder(`Codi estació`, -Missing_VVM6), y = Missing_VVM6)
) +
    geom_bar(stat = "identity", fill = "steelblue") +
    labs(
        title = "Recompte de valors NA de la variable VVM (6 m) km/h",
        x = "Codi estació",
        y = "# valors no disponibles"
    ) +
    theme_minimal() +
    theme(axis.text.x = element_text(angle = 45, hjust = 1))
# Taula del recompte de valors perduts de la variable VVM (6 m) km/h per estació
kable(
    missing_vvm6_by_station,
    # Format dels nombres a la taula
    format.args = list(decimal.mark = ",", big.mark = ".", digits = 2),
    # Etiqueta de la taula
    caption = "Recompte de valors NA de la variable VVM (6 m) km/h",
    # Alineació de les columnes
    align = c("l", "r"),
    col.names = c(
        "Codi estació",
        "# valors no disponibles"
    )
) |>
    kable_styling(
        bootstrap_options = c("striped", "hover", "condensed"),
        full_width = FALSE
    )
```

Estacions amb valors perduts a la variable `VVM (6 m) km/h`.

```{r, echo=FALSE, fig.height=2, fig.align='center'}
# funció per crear les gràfiques
my_function <- function(dataset, station_code) {
    station_data <- subset(
        dataset,
        `Codi estació` == station_code & is.na(`VVM (6 m) km/h`)
    )
    n_empty <- nrow(station_data)
    # taula amb el recompte de valors perduts per dia
    daily_missing <- station_data |>
        group_by(date = as.Date(date, "%d.%m.%Y")) |>
        summarise(Missing_per_day = n()) |>
        filter(Missing_per_day > 0) |>
        arrange(desc(Missing_per_day))
    p <- ggplot(
        daily_missing,
        aes(x = date, y = Missing_per_day)
    ) +
        geom_bar(stat = "identity", fill = "coral3") +
        labs(
            title = paste(
                n_empty,
                "NA, VVM (6 m) km/h",
                station_code
            ),
            x = "Data",
            y = "# NA"
        ) +
        theme_minimal()
    return(p)
}
# Mostra les gràfiques per parelles
iteration <- 0
plist <- list()
for (station in missing_vvm6_by_station$`Codi estació`) {
    iteration <- iteration + 1
    p <- my_function(
        dataset_measurements,
        station
    )
    plist <- append(plist, list(p))
    if (iteration %% 2 == 0) {
        do.call("grid.arrange", c(plist, ncol = 2))
        plist <- list()
    }
}
if (iteration %% 2 == 1) {
    do.call("grid.arrange", c(plist, ncol = 2))
}
```

```{r, echo=FALSE}
# Elimina els objectes creats per evitar conflictes en les següents seccions
rm(missing_vvm6_by_station, plist, iteration, my_function)
```

### Valors perduts de la variable `GN cm`

```{r, echo=FALSE, fig.height=3, fig.align='center'}
# recompte de valors perduts de la variable GN cm per estació
missing_gn_by_station <- dataset_measurements |>
    group_by(`Codi estació`) |>
    summarise(Missing_GN = sum(is.na(`GN cm`))) |>
    filter(Missing_GN > 0 & Missing_GN < 17000) |>
    arrange(desc(Missing_GN))
# Gràfica de barres del recompte de valors perduts de la variable GN cm per
# estació
ggplot(
    missing_gn_by_station,
    aes(x = reorder(`Codi estació`, -Missing_GN), y = Missing_GN)
) +
    geom_bar(stat = "identity", fill = "steelblue") +
    labs(
        title = "Recompte de valors NA de la variable GN cm",
        x = "Codi estació",
        y = "# valors no disponibles"
    ) +
    theme_minimal() +
    theme(axis.text.x = element_text(angle = 45, hjust = 1))
# Taula del recompte de valors perduts de la variable GN cm per estació
kable(
    missing_gn_by_station,
    # Format dels nombres a la taula
    format.args = list(decimal.mark = ",", big.mark = ".", digits = 2),
    # Etiqueta de la taula
    caption = "Recompte de valors NA de la variable GN cm",
    # Alineació de les columnes
    align = c("l", "r"),
    col.names = c("Codi estació", "# NA")
) |>
    kable_styling(
        bootstrap_options = c("striped", "hover", "condensed"),
        full_width = FALSE
    )
```

Estacions amb valors perduts de la variable `GN cm`.

```{r, echo=FALSE, fig.height=2, fig.align='center'}
# funció per crear les gràfiques
my_function <- function(dataset, station_code) {
    station_data <- subset(
        dataset,
        `Codi estació` == station_code & is.na(`GN cm`)
    )
    n_empty <- nrow(station_data)
    # taula amb el recompte de valors perduts per dia
    daily_missing <- station_data |>
        group_by(date = as.Date(date, "%d.%m.%Y")) |>
        summarise(Missing_per_day = n()) |>
        filter(Missing_per_day > 0) |>
        arrange(desc(Missing_per_day))
    p <- ggplot(
        daily_missing,
        aes(x = date, y = Missing_per_day)
    ) +
        geom_bar(stat = "identity", fill = "coral3") +
        labs(
            title = paste(
                n_empty,
                "NA, GN cm",
                station_code
            ),
            x = "Data",
            y = "# NA"
        ) +
        theme_minimal()
    return(p)
}
# Mostra les gràfiques per parelles
iteration <- 0
plist <- list()
for (station in missing_gn_by_station$`Codi estació`) {
    iteration <- iteration + 1
    p <- my_function(
        dataset_measurements,
        station
    )
    plist <- append(plist, list(p))
    if (iteration %% 2 == 0) {
        do.call("grid.arrange", c(plist, ncol = 2))
        plist <- list()
    }
}
if (iteration %% 2 == 1) {
    do.call("grid.arrange", c(plist, ncol = 2))
}
```

```{r, echo=FALSE}
# Elimina els objectes creats per evitar conflictes en les següents seccions
rm(missing_gn_by_station, plist, iteration, my_function)
```

### Valors perduts de la variable `DVM (2 m) graus`

```{r, echo=FALSE, fig.height=3, fig.align='center'}
# recompte de valors perduts de la variable DVM (2 m) graus per estació
missing_dvm2_by_station <- dataset_measurements |>
    group_by(`Codi estació`) |>
    summarise(Missing_DVM2 = sum(is.na(`DVM (2 m) graus`))) |>
    filter(Missing_DVM2 > 0 & Missing_DVM2 < 17000) |>
    arrange(desc(Missing_DVM2))
# Gràfica de barres del recompte de valors perduts de la variable DVM (2 m)
# graus per estació
ggplot(
    missing_dvm2_by_station,
    aes(x = reorder(`Codi estació`, -Missing_DVM2), y = Missing_DVM2)
) +
    geom_bar(stat = "identity", fill = "steelblue") +
    labs(
        title = "Recompte de valors NA de la variable DVM (2 m) graus",
        x = "Codi estació",
        y = "# valors no disponibles"
    ) +
    theme_minimal() +
    theme(axis.text.x = element_text(angle = 45, hjust = 1))
# Taula del recompte de valors perduts de la variable DVM (2 m) graus per
# estació
kable(
    missing_dvm2_by_station,
    # Format dels nombres a la taula
    format.args = list(decimal.mark = ",", big.mark = ".", digits = 2),
    # Etiqueta de la taula
    caption = "Recompte de valors NA de la variable DVM (2 m) graus",
    # Alineació de les columnes
    align = c("l", "r"),
    col.names = c(
        "Codi estació",
        "# valors no disponibles"
    )
) |>
    kable_styling(
        bootstrap_options = c("striped", "hover", "condensed"),
        full_width = FALSE
    )
```

Estacions amb valors perduts de la variable `DVM (2 m) graus`.

```{r, echo=FALSE, fig.height=2, fig.align='center'}
# funció per crear les gràfiques
my_function <- function(dataset, station_code) {
    station_data <- subset(
        dataset,
        `Codi estació` == station_code & is.na(`DVM (2 m) graus`)
    )
    n_empty <- nrow(station_data)
    # taula amb el recompte de valors perduts per dia
    daily_missing <- station_data |>
        group_by(date = as.Date(date, "%d.%m.%Y")) |>
        summarise(Missing_per_day = n()) |>
        filter(Missing_per_day > 0) |>
        arrange(desc(Missing_per_day))
    p <- ggplot(
        daily_missing,
        aes(x = date, y = Missing_per_day)
    ) +
        geom_bar(stat = "identity", fill = "coral3") +
        labs(
            title = paste(
                n_empty,
                "NA, DVM (2 m) graus",
                station_code
            ),
            x = "Data",
            y = "# NA"
        ) +
        theme_minimal()
    return(p)
}
# Mostra les gràfiques per parelles
iteration <- 0
plist <- list()
for (station in missing_dvm2_by_station$`Codi estació`) {
    iteration <- iteration + 1
    p <- my_function(
        dataset_measurements,
        station
    )
    plist <- append(plist, list(p))
    if (iteration %% 2 == 0) {
        do.call("grid.arrange", c(plist, ncol = 2))
        plist <- list()
    }
}
if (iteration %% 2 == 1) {
    do.call("grid.arrange", c(plist, ncol = 2))
}
```

```{r, echo=FALSE}
# Elimina els objectes creats per evitar conflictes en les següents seccions
rm(missing_dvm2_by_station, plist, iteration, my_function)
```

### Valors perduts de la variable `VVM (2 m) km/h`

```{r, echo=FALSE, fig.height=3, fig.align='center'}
# recompte de valors perduts de la variable VVM (2 m) km/h per estació
missing_vvm2_by_station <- dataset_measurements |>
    group_by(`Codi estació`) |>
    summarise(Missing_VVM2 = sum(is.na(`VVM (2 m) km/h`))) |>
    filter(Missing_VVM2 > 0 & Missing_VVM2 < 17000) |>
    arrange(desc(Missing_VVM2))
# Gràfica de barres del recompte de valors perduts de la variable VVM (2 m)
# km/h per estació
ggplot(
    missing_vvm2_by_station,
    aes(x = reorder(`Codi estació`, -Missing_VVM2), y = Missing_VVM2)
) +
    geom_bar(stat = "identity", fill = "steelblue") +
    labs(
        title = "Recompte de valors NA de la variable VVM (2 m) km/h",
        x = "Codi estació",
        y = "# valors no disponibles"
    ) +
    theme_minimal() +
    theme(axis.text.x = element_text(angle = 45, hjust = 1))
# Taula del recompte de valors perduts de la variable VVM (2 m) km/h per estació
kable(
    missing_vvm2_by_station,
    # Format dels nombres a la taula
    format.args = list(decimal.mark = ",", big.mark = ".", digits = 2),
    # Etiqueta de la taula
    caption = "Recompte de valors NA de la variable VVM (2 m) km/h",
    # Alineació de les columnes
    align = c("l", "r"),
    col.names = c(
        "Codi estació",
        "# valors no disponibles"
    )
) |>
    kable_styling(
        bootstrap_options = c("striped", "hover", "condensed"),
        full_width = FALSE
    )
```

Estacions amb valors perduts de la variable `VVM (2 m) km/h`.

```{r, echo=FALSE, fig.height=2, fig.align='center'}
# funció per crear les gràfiques
my_function <- function(dataset, station_code) {
    station_data <- subset(
        dataset,
        `Codi estació` == station_code & is.na(`VVM (2 m) km/h`)
    )
    n_empty <- nrow(station_data)
    # taula amb el recompte de valors perduts per dia
    daily_missing <- station_data |>
        group_by(date = as.Date(date, "%d.%m.%Y")) |>
        summarise(Missing_per_day = n()) |>
        filter(Missing_per_day > 0) |>
        arrange(desc(Missing_per_day))
    p <- ggplot(
        daily_missing,
        aes(x = date, y = Missing_per_day)
    ) +
        geom_bar(stat = "identity", fill = "coral3") +
        labs(
            title = paste(
                n_empty,
                "NA, VVM (2 m) km/h",
                station_code
            ),
            x = "Data",
            y = "# NA"
        ) +
        theme_minimal()
    return(p)
}
# Mostra les gràfiques per parelles
iteration <- 0
plist <- list()
for (station in missing_vvm2_by_station$`Codi estació`) {
    iteration <- iteration + 1
    p <- my_function(
        dataset_measurements,
        station
    )
    plist <- append(plist, list(p))
    if (iteration %% 2 == 0) {
        do.call("grid.arrange", c(plist, ncol = 2))
        plist <- list()
    }
}
if (iteration %% 2 == 1) {
    do.call("grid.arrange", c(plist, ncol = 2))
}
```

```{r, echo=FALSE}
# Elimina els objectes creats per evitar conflictes en les següents seccions
rm(missing_vvm2_by_station, plist, iteration, my_function)
```

### Valors perduts de la variable `VVX (2 m) km/h`

```{r, echo=FALSE, fig.height=3, fig.align='center'}
# recompte de valors perduts de la variable VVX (2 m) km/h per estació
missing_vvx2_by_station <- dataset_measurements |>
    group_by(`Codi estació`) |>
    summarise(Missing_VVX2 = sum(is.na(`VVX (2 m) km/h`))) |>
    filter(Missing_VVX2 > 0 & Missing_VVX2 < 17000) |>
    arrange(desc(Missing_VVX2))
# Gràfica de barres del recompte de valors perduts de la variable VVX (2 m)
# km/h per estació
ggplot(
    missing_vvx2_by_station,
    aes(x = reorder(`Codi estació`, -Missing_VVX2), y = Missing_VVX2)
) +
    geom_bar(stat = "identity", fill = "steelblue") +
    labs(
        title = "Recompte de valors NA de la variable VVX (2 m) km/h",
        x = "Codi estació",
        y = "# valors no disponibles"
    ) +
    theme_minimal() +
    theme(axis.text.x = element_text(angle = 45, hjust = 1))
# Taula del recompte de valors perduts de la variable VVX (2 m) km/h per estació
kable(
    missing_vvx2_by_station,
    # Format dels nombres a la taula
    format.args = list(decimal.mark = ",", big.mark = ".", digits = 2),
    # Etiqueta de la taula
    caption = "Recompte de valors NA de la variable VVX (2 m) km/h",
    # Alineació de les columnes
    align = c("l", "r"),
    col.names = c(
        "Codi estació",
        "# NA"
    )
) |>
    kable_styling(
        bootstrap_options = c("striped", "hover", "condensed"),
        full_width = FALSE
    )
```

Estacions amb valors perduts de la variable `VVX (2 m) km/h`.

```{r, echo=FALSE, fig.height=2, fig.align='center'}
# funció per crear les gràfiques
my_function <- function(dataset, station_code) {
    station_data <- subset(
        dataset,
        `Codi estació` == station_code & is.na(`VVX (2 m) km/h`)
    )
    n_empty <- nrow(station_data)
    # taula amb el recompte de valors perduts per dia
    daily_missing <- station_data |>
        group_by(date = as.Date(date, "%d.%m.%Y")) |>
        summarise(Missing_per_day = n()) |>
        filter(Missing_per_day > 0) |>
        arrange(desc(Missing_per_day))
    p <- ggplot(
        daily_missing,
        aes(x = date, y = Missing_per_day)
    ) +
        geom_bar(stat = "identity", fill = "coral3") +
        labs(
            title = paste(
                n_empty,
                "NA, VVX (2 m) km/h",
                station_code
            ),
            x = "Data",
            y = "# NA"
        ) +
        theme_minimal()
    return(p)
}
# Mostra les gràfiques per parelles
iteration <- 0
plist <- list()
for (station in missing_vvx2_by_station$`Codi estació`) {
    iteration <- iteration + 1
    p <- my_function(
        dataset_measurements,
        station
    )
    plist <- append(plist, list(p))
    if (iteration %% 2 == 0) {
        do.call("grid.arrange", c(plist, ncol = 2))
        plist <- list()
    }
}
if (iteration %% 2 == 1) {
    do.call("grid.arrange", c(plist, ncol = 2))
}
```

```{r, echo=FALSE}
# Elimina els objectes creats per evitar conflictes en les següents seccions
rm(missing_vvx2_by_station, plist, iteration, my_function)
```

### Valors perduts de la variable `PM hPa`

```{r, echo=FALSE, fig.height=3, fig.align='center'}
# recompte de valors perduts de la variable PM hPa per estació
missing_pm_by_station <- dataset_measurements |>
    group_by(`Codi estació`) |>
    summarise(Missing_PM = sum(is.na(`PM hPa`))) |>
    filter(Missing_PM > 0 & Missing_PM < 17000) |>
    arrange(desc(Missing_PM))
# Gràfica de barres del recompte de valors perduts de la variable PM hPa per
# estació
ggplot(
    missing_pm_by_station,
    aes(x = reorder(`Codi estació`, -Missing_PM), y = Missing_PM)
) +
    geom_bar(stat = "identity", fill = "steelblue") +
    labs(
        title = "Recompte de valors NA de la variable PM hPa",
        x = "Codi estació",
        y = "# valors no disponibles"
    ) +
    theme_minimal() +
    theme(axis.text.x = element_text(angle = 45, hjust = 1))
# Taula del recompte de valors perduts de la variable PM hPa per estació
kable(
    missing_pm_by_station,
    # Format dels nombres a la taula
    format.args = list(decimal.mark = ",", big.mark = ".", digits = 2),
    # Etiqueta de la taula
    caption = "Recompte de valors NA de la variable PM hPa",
    # Alineació de les columnes
    align = c("l", "r"),
    col.names = c(
        "Codi estació",
        "# NA"
    )
) |>
    kable_styling(
        bootstrap_options = c("striped", "hover", "condensed"),
        full_width = FALSE
    )
```

Estacions amb valors perduts de la variable `PM hPa`.

```{r, echo=FALSE, fig.height=2, fig.align='center'}
# funció per crear les gràfiques
my_function <- function(dataset, station_code) {
    station_data <- subset(
        dataset,
        `Codi estació` == station_code & is.na(`PM hPa`)
    )
    n_empty <- nrow(station_data)
    # taula amb el recompte de valors perduts per dia
    daily_missing <- station_data |>
        group_by(date = as.Date(date, "%d.%m.%Y")) |>
        summarise(Missing_per_day = n()) |>
        filter(Missing_per_day > 0) |>
        arrange(desc(Missing_per_day))
    p <- ggplot(
        daily_missing,
        aes(x = date, y = Missing_per_day)
    ) +
        geom_bar(stat = "identity", fill = "coral3") +
        labs(
            title = paste(
                n_empty,
                "NA, PM hPa",
                station_code
            ),
            x = "Data",
            y = "# NA"
        ) +
        theme_minimal()
    return(p)
}
# Mostra les gràfiques per parelles
iteration <- 0
plist <- list()
for (station in missing_pm_by_station$`Codi estació`) {
    iteration <- iteration + 1
    p <- my_function(
        dataset_measurements,
        station
    )
    plist <- append(plist, list(p))
    if (iteration %% 2 == 0) {
        do.call("grid.arrange", c(plist, ncol = 2))
        plist <- list()
    }
}
if (iteration %% 2 == 1) {
    do.call("grid.arrange", c(plist, ncol = 2))
}
```

```{r, echo=FALSE}
# Elimina els objectes creats per evitar conflictes en les següents seccions
rm(missing_pm_by_station, plist, iteration, my_function)
```

### Valors perduts de la variable `DVM (10 m) graus`

```{r, echo=FALSE, fig.height=3, fig.align='center'}
# recompte de valors perduts de la variable DVM (10 m) graus per estació
missing_dvm10_by_station <- dataset_measurements |>
    group_by(`Codi estació`) |>
    summarise(Missing_DVM10 = sum(is.na(`DVM (10 m) graus`))) |>
    filter(Missing_DVM10 > 0 & Missing_DVM10 < 17000) |>
    arrange(desc(Missing_DVM10))
# Gràfica de barres del recompte de valors perduts de la variable DVM (10 m)
# graus per estació
ggplot(
    missing_dvm10_by_station,
    aes(x = reorder(`Codi estació`, -Missing_DVM10), y = Missing_DVM10)
) +
    geom_bar(stat = "identity", fill = "steelblue") +
    labs(
        title = "Recompte de valors NA de la variable DVM (10 m) graus",
        x = "Codi estació",
        y = "# valors no disponibles"
    ) +
    theme_minimal() +
    theme(axis.text.x = element_text(angle = 45, hjust = 1))
# Taula del recompte de valors perduts de la variable DVM (10 m) graus per
# estació
kable(
    missing_dvm10_by_station,
    # Format dels nombres a la taula
    format.args = list(decimal.mark = ",", big.mark = ".", digits = 2),
    # Etiqueta de la taula
    caption = "Recompte de valors NA de la variable DVM (10 m) graus",
    # Alineació de les columnes
    align = c("l", "r"),
    col.names = c(
        "Codi estació",
        "# NA"
    )
) |>
    kable_styling(
        bootstrap_options = c("striped", "hover", "condensed"),
        full_width = FALSE
    )
```

Estacions amb valors perduts de la variable `DVM (10 m) graus`.

```{r, echo=FALSE, fig.height=2, fig.align='center'}
# funció per crear les gràfiques
my_function <- function(dataset, station_code) {
    station_data <- subset(
        dataset,
        `Codi estació` == station_code & is.na(`DVM (10 m) graus`)
    )
    n_empty <- nrow(station_data)
    # taula amb el recompte de valors perduts per dia
    daily_missing <- station_data |>
        group_by(date = as.Date(date, "%d.%m.%Y")) |>
        summarise(Missing_per_day = n()) |>
        filter(Missing_per_day > 0) |>
        arrange(desc(Missing_per_day))
    p <- ggplot(
        daily_missing,
        aes(x = date, y = Missing_per_day)
    ) +
        geom_bar(stat = "identity", fill = "coral3") +
        labs(
            title = paste(
                n_empty,
                "NA, DVM (10 m) graus",
                station_code
            ),
            x = "Data",
            y = "# NA"
        ) +
        theme_minimal()
    return(p)
}
# Mostra les gràfiques per parelles
iteration <- 0
plist <- list()
for (station in missing_dvm10_by_station$`Codi estació`) {
    iteration <- iteration + 1
    p <- my_function(
        dataset_measurements,
        station
    )
    plist <- append(plist, list(p))
    if (iteration %% 2 == 0) {
        do.call("grid.arrange", c(plist, ncol = 2))
        plist <- list()
    }
}
if (iteration %% 2 == 1) {
    do.call("grid.arrange", c(plist, ncol = 2))
}
```

```{r, echo=FALSE}
# Elimina els objectes creats per evitar conflictes en les següents seccions
rm(missing_dvm10_by_station, plist, iteration, my_function)
```

### Valors perduts de la variable `VVM (10 m) km/h`

```{r, echo=FALSE, fig.height=3, fig.align='center'}
# recompte de valors perduts de la variable VVM (10 m) km/h per estació
missing_vvm10_by_station <- dataset_measurements |>
    group_by(`Codi estació`) |>
    summarise(Missing_VVM10 = sum(is.na(`VVM (10 m) km/h`))) |>
    filter(Missing_VVM10 > 0 & Missing_VVM10 < 17000) |>
    arrange(desc(Missing_VVM10))
# Gràfica de barres del recompte de valors perduts de la variable VVM (10 m)
# km/h per estació
ggplot(
    missing_vvm10_by_station,
    aes(x = reorder(`Codi estació`, -Missing_VVM10), y = Missing_VVM10)
) +
    geom_bar(stat = "identity", fill = "steelblue") +
    labs(
        title = "Recompte de valors NA de la variable VVM (10 m) km/h",
        x = "Codi estació",
        y = "# valors no disponibles"
    ) +
    theme_minimal() +
    theme(axis.text.x = element_text(angle = 45, hjust = 1))
# Taula del recompte de valors perduts de la variable VVM (10 m) km/h per
# estació
kable(
    missing_vvm10_by_station,
    # Format dels nombres a la taula
    format.args = list(decimal.mark = ",", big.mark = ".", digits = 2),
    # Etiqueta de la taula
    caption = "Recompte de valors NA de la variable VVM (10 m) km/h",
    # Alineació de les columnes
    align = c("l", "r"),
    col.names = c(
        "Codi estació",
        "# NA"
    )
) |>
    kable_styling(
        bootstrap_options = c("striped", "hover", "condensed"),
        full_width = FALSE
    )
```

Estacions amb valors perduts de la variable `VVM (10 m) km/h`.

```{r, echo=FALSE, fig.height=2, fig.align='center'}
# funció per crear les gràfiques
my_function <- function(dataset, station_code) {
    station_data <- subset(
        dataset,
        `Codi estació` == station_code & is.na(`VVM (10 m) km/h`)
    )
    n_empty <- nrow(station_data)
    # taula amb el recompte de valors perduts per dia
    daily_missing <- station_data |>
        group_by(date = as.Date(date, "%d.%m.%Y")) |>
        summarise(Missing_per_day = n()) |>
        filter(Missing_per_day > 0) |>
        arrange(desc(Missing_per_day))
    p <- ggplot(
        daily_missing,
        aes(x = date, y = Missing_per_day)
    ) +
        geom_bar(stat = "identity", fill = "coral3") +
        labs(
            title = paste(
                n_empty,
                "NA, VVM (10 m) km/h",
                station_code
            ),
            x = "Data",
            y = "# NA"
        ) +
        theme_minimal()
    return(p)
}
# Mostra les gràfiques per parelles
iteration <- 0
plist <- list()
for (station in missing_vvm10_by_station$`Codi estació`) {
    iteration <- iteration + 1
    p <- my_function(
        dataset_measurements,
        station
    )
    plist <- append(plist, list(p))
    if (iteration %% 2 == 0) {
        do.call("grid.arrange", c(plist, ncol = 2))
        plist <- list()
    }
}
if (iteration %% 2 == 1) {
    do.call("grid.arrange", c(plist, ncol = 2))
}
```

```{r, echo=FALSE}
# Elimina els objectes creats per evitar conflictes en les següents seccions
rm(missing_vvm10_by_station, plist, iteration, my_function)
```

### Valors perduts de la variable `VVX (10 m) km/h`

```{r, echo=FALSE, fig.height=3, fig.align='center'}
# recompte de valors perduts de la variable VVX (10 m) km/h per estació
missing_vvx10_by_station <- dataset_measurements |>
    group_by(`Codi estació`) |>
    summarise(Missing_VVX10 = sum(is.na(`VVX (10 m) km/h`))) |>
    filter(Missing_VVX10 > 0 & Missing_VVX10 < 17000) |>
    arrange(desc(Missing_VVX10))
# Gràfica de barres del recompte de valors perduts de la variable VVX (10 m)
# km/h per estació
ggplot(
    missing_vvx10_by_station,
    aes(x = reorder(`Codi estació`, -Missing_VVX10), y = Missing_VVX10)
) +
    geom_bar(stat = "identity", fill = "steelblue") +
    labs(
        title = "Recompte de valors NA de la variable VVX (10 m) km/h",
        x = "Codi estació",
        y = "# valors no disponibles"
    ) +
    theme_minimal() +
    theme(axis.text.x = element_text(angle = 45, hjust = 1))
# Taula del recompte de valors perduts de la variable VVX (10 m) km/h per
# estació
kable(
    missing_vvx10_by_station,
    # Format dels nombres a la taula
    format.args = list(decimal.mark = ",", big.mark = ".", digits = 2),
    # Etiqueta de la taula
    caption = "Recompte de valors NA de la variable VVX (10 m) km/h",
    # Alineació de les columnes
    align = c("l", "r"),
    col.names = c(
        "Codi estació",
        "# NA"
    )
) |>
    kable_styling(
        bootstrap_options = c("striped", "hover", "condensed"),
        full_width = FALSE
    )
```

Estacions amb valors perduts de la variable `VVX (10 m) km/h`.

```{r, echo=FALSE, fig.height=2, fig.align='center'}
# funció per crear les gràfiques
my_function <- function(dataset, station_code) {
    station_data <- subset(
        dataset,
        `Codi estació` == station_code & is.na(`VVX (10 m) km/h`)
    )
    n_empty <- nrow(station_data)
    # taula amb el recompte de valors perduts per dia
    daily_missing <- station_data |>
        group_by(date = as.Date(date, "%d.%m.%Y")) |>
        summarise(Missing_per_day = n()) |>
        filter(Missing_per_day > 0) |>
        arrange(desc(Missing_per_day))
    p <- ggplot(
        daily_missing,
        aes(x = date, y = Missing_per_day)
    ) +
        geom_bar(stat = "identity", fill = "coral3") +
        labs(
            title = paste(
                n_empty,
                "NA, VVX (10 m) km/h",
                station_code
            ),
            x = "Data",
            y = "# NA"
        ) +
        theme_minimal()
    return(p)
}
# Mostra les gràfiques per parelles
iteration <- 0
plist <- list()
for (station in missing_vvx10_by_station$`Codi estació`) {
    iteration <- iteration + 1
    p <- my_function(
        dataset_measurements,
        station
    )
    plist <- append(plist, list(p))
    if (iteration %% 2 == 0) {
        do.call("grid.arrange", c(plist, ncol = 2))
        plist <- list()
    }
}
if (iteration %% 2 == 1) {
    do.call("grid.arrange", c(plist, ncol = 2))
}
```

```{r, echo=FALSE}
# Elimina els objectes creats per evitar conflictes en les següents seccions
rm(missing_vvx10_by_station, plist, iteration, my_function)
```

### Valors perduts de la variable `RS W/m2`

```{r, echo=FALSE, fig.height=3, fig.align='center'}
# recompte de valors perduts de la variable RS W/m2 per estació
missing_rs_by_station <- dataset_measurements |>
    group_by(`Codi estació`) |>
    summarise(Missing_RS = sum(is.na(`RS W/m2`))) |>
    filter(Missing_RS > 0 & Missing_RS < 17000) |>
    arrange(desc(Missing_RS))
# Gràfica de barres del recompte de valors perduts de la variable RS W/m2 per
# estació
ggplot(
    missing_rs_by_station,
    aes(x = reorder(`Codi estació`, -Missing_RS), y = Missing_RS)
) +
    geom_bar(stat = "identity", fill = "steelblue") +
    labs(
        title = "Recompte de valors NA de la variable RS W/m2",
        x = "Codi estació",
        y = "# valors no disponibles"
    ) +
    theme_minimal() +
    theme(axis.text.x = element_text(angle = 45, hjust = 1))
# Taula del recompte de valors perduts de la variable RS W/m2 per estació
kable(
    missing_rs_by_station,
    # Format dels nombres a la taula
    format.args = list(decimal.mark = ",", big.mark = ".", digits = 2),
    # Etiqueta de la taula
    caption = "Recompte de valors NA de la variable RS W/m2",
    # Alineació de les columnes
    align = c("l", "r"),
    col.names = c(
        "Codi estació",
        "# NA"
    )
) |>
    kable_styling(
        bootstrap_options = c("striped", "hover", "condensed"),
        full_width = FALSE
    )
```

Estacions amb valors perduts de la variable `RS W/m2`.

```{r, echo=FALSE, fig.height=2, fig.align='center'}
# funció per crear les gràfiques
my_function <- function(dataset, station_code) {
    station_data <- subset(
        dataset,
        `Codi estació` == station_code & is.na(`RS W/m2`)
    )
    n_empty <- nrow(station_data)
    # taula amb el recompte de valors perduts per dia
    daily_missing <- station_data |>
        group_by(date = as.Date(date, "%d.%m.%Y")) |>
        summarise(Missing_per_day = n()) |>
        filter(Missing_per_day > 0) |>
        arrange(desc(Missing_per_day))
    p <- ggplot(
        daily_missing,
        aes(x = date, y = Missing_per_day)
    ) +
        geom_bar(stat = "identity", fill = "coral3") +
        labs(
            title = paste(
                n_empty,
                "NA, RS W/m2",
                station_code
            ),
            x = "Data",
            y = "# NA"
        ) +
        theme_minimal()
    return(p)
}
# Mostra les gràfiques per parelles
iteration <- 0
plist <- list()
for (station in missing_rs_by_station$`Codi estació`) {
    iteration <- iteration + 1
    p <- my_function(
        dataset_measurements,
        station
    )
    plist <- append(plist, list(p))
    if (iteration %% 2 == 0) {
        do.call("grid.arrange", c(plist, ncol = 2))
        plist <- list()
    }
}
if (iteration %% 2 == 1) {
    do.call("grid.arrange", c(plist, ncol = 2))
}
```

```{r, echo=FALSE}
# Elimina els objectes creats per evitar conflictes en les següents seccions
rm(missing_rs_by_station, plist, iteration, my_function)
```

### Valors perduts de la variable `HRM %`

```{r, echo=FALSE, fig.height=3, fig.align='center'}
# recompte de valors perduts de la variable HRM % per estació
missing_hrm_by_station <- dataset_measurements |>
    group_by(`Codi estació`) |>
    summarise(Missing_HRM = sum(is.na(`HRM %`))) |>
    filter(Missing_HRM > 0 & Missing_HRM < 17000) |>
    arrange(desc(Missing_HRM))
# Gràfica de barres del recompte de valors perduts de la variable HRM % per
# estació
ggplot(
    missing_hrm_by_station,
    aes(x = reorder(`Codi estació`, -Missing_HRM), y = Missing_HRM)
) +
    geom_bar(stat = "identity", fill = "steelblue") +
    labs(
        title = "Recompte de valors NA de la variable HRM",
        x = "Codi estació",
        y = "# valors no disponibles"
    ) +
    theme_minimal() +
    theme(axis.text.x = element_text(angle = 45, hjust = 1))
# Taula del recompte de valors perduts de la variable HRM % per estació
kable(
    missing_hrm_by_station,
    # Format dels nombres a la taula
    format.args = list(decimal.mark = ",", big.mark = ".", digits = 2),
    # Etiqueta de la taula
    caption = "Recompte de valors NA de la variable HRM",
    # Alineació de les columnes
    align = c("l", "r"),
    col.names = c("Codi estació", "# NA")
) |>
    kable_styling(
        bootstrap_options = c("striped", "hover", "condensed"),
        full_width = FALSE
    )
```

```{r, echo=FALSE, fig.height=2, fig.align='center'}
# funció per crear les gràfiques
my_function <- function(dataset, station_code) {
    station_data <- subset(
        dataset,
        `Codi estació` == station_code & is.na(`HRM %`)
    )
    n_empty <- nrow(station_data)
    # taula amb el recompte de valors perduts per dia
    daily_missing <- station_data |>
        group_by(date = as.Date(date, "%d.%m.%Y")) |>
        summarise(Missing_per_day = n()) |>
        filter(Missing_per_day > 0) |>
        arrange(desc(Missing_per_day))
    p <- ggplot(
        daily_missing,
        aes(x = date, y = Missing_per_day)
    ) +
        geom_bar(stat = "identity", fill = "coral3") +
        labs(
            title = paste(
                n_empty,
                "NA, HRM %",
                station_code
            ),
            x = "Data",
            y = "# NA"
        ) +
        theme_minimal()
    return(p)
}
# Mostra les gràfiques per parelles
iteration <- 0
plist <- list()
for (station in missing_hrm_by_station$`Codi estació`) {
    iteration <- iteration + 1
    p <- my_function(
        dataset_measurements,
        station
    )
    plist <- append(plist, list(p))
    if (iteration %% 2 == 0) {
        do.call("grid.arrange", c(plist, ncol = 2))
        plist <- list()
    }
}
if (iteration %% 2 == 1) {
    do.call("grid.arrange", c(plist, ncol = 2))
}
```

```{r, echo=FALSE}
# Elimina els objectes creats per evitar conflictes en les següents seccions
rm(missing_hrm_by_station, plist, iteration, my_function)
```

### Valors perduts de la variable `TM ºC`

```{r, echo=FALSE, fig.height=3, fig.align='center'}
# recompte de valors perduts de la variable TM ºC per estació
missing_tm_by_station <- dataset_measurements |>
    group_by(`Codi estació`) |>
    summarise(Missing_TM = sum(is.na(`TM °C`))) |>
    filter(Missing_TM > 0 & Missing_TM < 17000) |>
    arrange(desc(Missing_TM))
# Gràfica de barres del recompte de valors perduts de la variable TM ºC per
# estació
ggplot(
    missing_tm_by_station,
    aes(x = reorder(`Codi estació`, -Missing_TM), y = Missing_TM)
) +
    geom_bar(stat = "identity", fill = "steelblue") +
    labs(
        title = "Recompte de valors NA de la variable TM ºC",
        x = "Codi estació",
        y = "# valors no disponibles"
    ) +
    theme_minimal() +
    theme(axis.text.x = element_text(angle = 45, hjust = 1))
# Taula del recompte de valors perduts de la variable TM ºC per estació
kable(
    missing_tm_by_station,
    # Format dels nombres a la taula
    format.args = list(decimal.mark = ",", big.mark = ".", digits = 2),
    # Etiqueta de la taula
    caption = "Recompte de valors NA de la variable TM ºC",
    # Alineació de les columnes
    align = c("l", "r"),
    col.names = c("Codi estació", "# NA")
) |>
    kable_styling(
        bootstrap_options = c("striped", "hover", "condensed"),
        full_width = FALSE
    )
```

En la gràfica delis valors perduts estan concentrats en dies sense mesures o
 dies mancants.

```{r, echo=FALSE, fig.height=2, fig.align='center'}
# funció per crear les gràfiques
my_function <- function(dataset, station_code) {
    station_data <- subset(
        dataset,
        `Codi estació` == station_code & is.na(`TM °C`)
    )
    n_empty <- nrow(station_data)
    # taula amb el recompte de valors perduts per dia
    daily_missing <- station_data |>
        group_by(date = as.Date(date, "%d.%m.%Y")) |>
        summarise(Missing_per_day = n()) |>
        filter(Missing_per_day > 0) |>
        arrange(desc(Missing_per_day))
    p <- ggplot(
        daily_missing,
        aes(x = date, y = Missing_per_day)
    ) +
        geom_bar(stat = "identity", fill = "coral3") +
        labs(
            title = paste(
                n_empty,
                "NA, TM ºC",
                station_code
            ),
            x = "Data",
            y = "# NA"
        ) +
        theme_minimal()
    return(p)
}
# Mostra les gràfiques per parelles
iteration <- 0
plist <- list()
for (station in missing_tm_by_station$`Codi estació`) {
    iteration <- iteration + 1
    p <- my_function(
        dataset_measurements,
        station
    )
    plist <- append(plist, list(p))
    if (iteration %% 2 == 0) {
        do.call("grid.arrange", c(plist, ncol = 2))
        plist <- list()
    }
}
if (iteration %% 2 == 1) {
    do.call("grid.arrange", c(plist, ncol = 2))
}
```

```{r, echo=FALSE}
# Elimina els objectes creats per evitar conflictes en les següents seccions
rm(missing_tm_by_station, plist, iteration, my_function)
```

### Valors perduts de la variable `TN ºC`

La variable `TN ºC` (temperatura mínima mitjana en graus Celsius) no té valors
perduts en cap estació que compleixi els criteris establerts (més de 0 i menys
de 17000 valors perduts).

```{r, attr.source='.numberLines'}
# recompte de valors perduts de la variable TN ºC per estació
missing_tn_by_station <- dataset_measurements |>
    group_by(`Codi estació`) |>
    summarise(Missing_TN = sum(is.na(`TN °C`))) |>
    filter(Missing_TN > 0 & Missing_TN < 17000) |>
    arrange(desc(Missing_TN))
missing_tn_by_station
```

```{r, echo=FALSE}
# Elimina els objectes creats per evitar conflictes en les següents seccions
rm(missing_tn_by_station)
```

### Valors perduts de la variable `TX ºC`

La variable `TX ºC` (temperatura màxima mitjana en graus Celsius) no té valors
perduts en cap estació que compleixi els criteris establerts (més de 0 i menys
de 17000 valors perduts).

```{r, attr.source='.numberLines'}
# recompte de valors perduts de la variable TX ºC per estació
missing_tx_by_station <- dataset_measurements |>
    group_by(`Codi estació`) |>
    summarise(Missing_TX = sum(is.na(`TX °C`))) |>
    filter(Missing_TX > 0 & Missing_TX < 17000) |>
    arrange(desc(Missing_TX))
missing_tx_by_station
```

```{r, echo=FALSE}
# Elimina els objectes creats per evitar conflictes en les següents seccions
rm(missing_tx_by_station)
```

### Valors perduts de la variable `PPT mm`

La variable `PPT mm` (precipitació mitjana en mil·límetres) no té valors
perduts en cap estació que compleixi els criteris establerts (més de 0 i menys
de 17000 valors perduts).

```{r, attr.source='.numberLines'}
# recompte de valors perduts de la variable PPT mm per estació
missing_ppt_by_station <- dataset_measurements |>
    group_by(`Codi estació`) |>
    summarise(Missing_PPT = sum(is.na(`PPT mm`))) |>
    filter(Missing_PPT > 0 & Missing_PPT < 17000) |>
    arrange(desc(Missing_PPT))
missing_ppt_by_station
```

```{r, echo=FALSE}
# Elimina els objectes creats per evitar conflictes en les següents seccions
rm(missing_ppt_by_station)
```

## Conversió de tipus de dades

En la conversió del tipus de dades, s'han realitzat les següents accions:

- Es converteix la variable `Data alta` al tipus de dada Date.
- Es crea una nova variable `date_time` que combina les variables `date` i
  `Període TU`, convertint-les al tipus de dada POSIXct.
- Es converteixen les variables categòriques `Codi estació`, `Nom estació`,
  `Comarca`, `Municipi` i `code` al tipus de dada Factor.
- Es converteixen les variables numèriques geogràfiques `Altitud (m)`,
  `Longitud` i `Latitud` al tipus de dada Numeric.
- Es converteixen les variables numèriques de temperatura `TM °C`, `TX °C` i
  `TN °C` al tipus de dada Numeric.
- Es converteixen les variables numèriques de direcció del vent `DVM (2 m)
  graus`, `DVM (6 m) graus` i `DVM (10 m) graus` al tipus de dada Numeric.
- Es converteixen les variables numèriques de velocitat del vent `VVM (2 m)
  km/h`, `VVM (6 m) km/h`, `VVM (10 m) km/h`, `VVX (2 m) km/h` i `VVX (10 m)
  km/h` al tipus de dada Numeric.
- Es converteixen les altres variables numèriques `GN cm`, `HRM %`, `PM hPa`,
  `PPT mm` i `RS W/m2` al tipus de dada Numeric.
- S'elimina la variable `Període TU` i la variable `date` del conjunt de dades
  original.

```{r, attr.source='.numberLines'}
# Conversió del tipus de dades de les variables i eliminació
dataset_measurements <- dataset_measurements |>
    mutate(
        # Variables de dates (2)
        `Data alta` = as.Date(`Data alta`, format = "%d.%m.%Y"),
        date_time = as.POSIXct(
            paste(date, substr(`Període TU`, 1, 5)),
            format = "%d.%m.%Y %H:%M", tz = "UTC"
        ),
        # Variables categòriques (5)
        `Codi estació` = as.factor(`Codi estació`),
        `Nom estació` = as.factor(`Nom estació`),
        Comarca = as.factor(Comarca),
        Municipi = as.factor(Municipi),
        code = as.factor(code),
        # Variables numèriques geogràfiques (3)
        `Altitud (m)` = as.numeric(`Altitud (m)`),
        Longitud = as.numeric(Longitud),
        Latitud = as.numeric(Latitud),
        # Variables numèriques de temperatura (3)
        `TM °C` = as.numeric(`TM °C`),
        `TX °C` = as.numeric(`TX °C`),
        `TN °C` = as.numeric(`TN °C`),
        # Variables numèriques de direcció del vent (3)
        `DVM (2 m) graus` = as.numeric(`DVM (2 m) graus`),
        `DVM (6 m) graus` = as.numeric(`DVM (6 m) graus`),
        `DVM (10 m) graus` = as.numeric(`DVM (10 m) graus`),
        # Variables numèriques de velocitat del vent (5)
        `VVM (2 m) km/h` = as.numeric(`VVM (2 m) km/h`),
        `VVM (6 m) km/h` = as.numeric(`VVM (6 m) km/h`),
        `VVM (10 m) km/h` = as.numeric(`VVM (10 m) km/h`),
        `VVX (2 m) km/h` = as.numeric(`VVX (2 m) km/h`),
        `VVX (10 m) km/h` = as.numeric(`VVX (10 m) km/h`),
        # Altres variables numèriques (5)
        `GN cm` = as.numeric(`GN cm`),
        `HRM %` = as.numeric(`HRM %`),
        `PM hPa` = as.numeric(`PM hPa`),
        `PPT mm` = as.numeric(`PPT mm`),
        `RS W/m2` = as.numeric(`RS W/m2`)
    ) |>
    select(-`Període TU`, -date)
```

A continuació es mostra un resum estadístic del conjunt de dades després de la
conversió de tipus.

```{r, attr.source='.numberLines'}
# Resum estadístic del conjunt de dades després de la conversió de tipus
summary(dataset_measurements)
```

```{r, echo=FALSE, fig.align='center'}
# https://www.icgc.cat/ca/Geoinformacio-i-mapes/Dades-i-productes/Geoinformacio-cartografica/Divisions-administratives
# Converteix a objecte sf (CRS geogràfic WGS84)
stations_sf <- st_as_sf(
    unique(dataset_measurements[, c("Codi estació", "Longitud", "Latitud")]),
    coords = c("Longitud", "Latitud"),
    crs = 4326
)
```

```{r, echo=FALSE, fig.align='center'}
# Obté els límits de Catalunya
limits <- st_read("divisions-administratives-v2r1-20250730/divisions-administratives-v2r1-catalunya-1000000-20250730.json", quiet = TRUE)
p1 <- ggplot() +
    geom_sf(data = limits, fill = "grey95", color = "grey60", size = 0.2) +
    geom_sf(data = stations_sf, color = "blue", size = 0.5) +
    labs(
        title = "Estacions meteorològiques (Catalunya)",
        x = "Longitud",
        y = "Latitud"
    ) +
    theme_minimal() +
    theme(
        plot.title = element_text(size = 10, hjust = 0.5),
        panel.grid.major = element_blank(), panel.grid.minor = element_blank(),
        axis.text.y = element_blank(), axis.ticks.y = element_blank(),
        axis.title.y = element_blank(), axis.title.x = element_blank()
    )
# Obté els límits de les provincies de Catalunya
limits <- st_read("divisions-administratives-v2r1-20250730/divisions-administratives-v2r1-provincies-1000000-20250730.json", quiet = TRUE)
p2 <- ggplot() +
    geom_sf(data = limits, fill = "grey95", color = "grey60", size = 0.2) +
    geom_sf(data = stations_sf, color = "blue", size = 0.5) +
    labs(
        title = "Estacions meteorològiques (provincies)",
        x = "Longitud",
        y = "Latitud"
    ) +
    theme_minimal() +
    theme(
        plot.title = element_text(size = 10, hjust = 0.5),
        panel.grid.major = element_blank(), panel.grid.minor = element_blank(),
        axis.text.y = element_blank(), axis.ticks.y = element_blank(),
        axis.title.y = element_blank(), axis.title.x = element_blank()
    )
# Mostra les tres gràfiques en una sola figura
grid.arrange(p1, p2, ncol = 2)
# Elimina els objectes creats per evitar conflictes en les següents seccions
rm(p1, p2, limits)
```

```{r, echo=FALSE, fig.align='center'}
# Obté els límits de les comarques de Catalunya
limits <- st_read("divisions-administratives-v2r1-20250730/divisions-administratives-v2r1-comarques-1000000-20250730.json", quiet = TRUE)
p1 <- ggplot() +
    geom_sf(data = limits, fill = "grey95", color = "grey60", size = 0.2) +
    geom_sf(data = stations_sf, color = "blue", size = 0.5) +
    labs(
        title = "Estacions meteorològiques (comarques)",
        x = "Longitud",
        y = "Latitud"
    ) +
    theme_minimal() +
    theme(
        plot.title = element_text(size = 10, hjust = 0.5),
        panel.grid.major = element_blank(), panel.grid.minor = element_blank(),
        axis.text.y = element_blank(), axis.ticks.y = element_blank(),
        axis.title.y = element_blank(), axis.title.x = element_blank()
    )
# Obté els límits dels municipis de Catalunya
limits <- st_read("divisions-administratives-v2r1-20250730/divisions-administratives-v2r1-municipis-1000000-20250730.json", quiet = TRUE)
p2 <- ggplot() +
    geom_sf(data = limits, fill = "grey95", color = "grey60", size = 0.2) +
    geom_sf(data = stations_sf, color = "blue", size = 0.5) +
    labs(
        title = "Estacions meteorològiques (municipis)",
        x = "Longitud",
        y = "Latitud"
    ) +
    theme_minimal() +
    theme(
        plot.title = element_text(size = 10, hjust = 0.5),
        panel.grid.major = element_blank(), panel.grid.minor = element_blank(),
        axis.text.y = element_blank(), axis.ticks.y = element_blank(),
        axis.title.y = element_blank(), axis.title.x = element_blank()
    )
# Mostra les tres gràfiques en una sola figura
grid.arrange(p1, p2, ncol = 2)
# Elimina els objectes creats per evitar conflictes en les següents seccions
rm(p1, p2, limits, stations_sf)
```

## Gestió de valors extrems

No s'han detectat valors anòmals en les variables numèriques excepte en la
variable ```HRM %``` (humitat relativa mitjana en percentatge).

Les velocotats del vent, les direccions del vent i les temperatures no presenten
valors extrems segons els criteris establerts.

```{r, echo=FALSE, fig.height=3, fig.width=4, fig.align='center'}
# diagrama de caixa de totes les variables numèriques amb velocitats del vent
numeric_vars <- c(
    "VVM (2 m) km/h", "VVM (6 m) km/h", "VVM (10 m) km/h",
    "VVX (2 m) km/h", "VVX (10 m) km/h"
)
# diagrama de caixa de ggplot per a les tres variables
p1 <- ggplot(pivot_longer(
    dataset_measurements,
    cols = numeric_vars,
    names_to = "Variable",
    values_to = "Value"
), aes(x = Variable, y = Value)) +
    geom_boxplot(fill = "lightblue") +
    labs(
        title = "Boxplot\nvelocitats del vent",
        x = "Variable",
        y = "Valor"
    ) +
    theme_minimal() +
    theme(
        plot.title = element_text(size = 8, hjust = 0.5),
        axis.text.x = element_text(size = 6, angle = 45, hjust = 1),
        axis.text.y = element_text(size = 6),
        axis.title.x = element_blank(),
        axis.title.y = element_blank()
    )
# diagrama de caixa de totes les variables numèriques amb direcció del vent
numeric_vars <- c("DVM (2 m) graus", "DVM (6 m) graus", "DVM (10 m) graus")
p2 <- ggplot(pivot_longer(
    dataset_measurements,
    cols = numeric_vars,
    names_to = "Variable",
    values_to = "Value"
), aes(x = Variable, y = Value)) +
    geom_boxplot(fill = "lightblue") +
    labs(
        title = "Boxplot\ndirecció del vent",
        x = "Variable",
        y = "Valor"
    ) +
    theme_minimal() +
    theme(
        plot.title = element_text(size = 8, hjust = 0.5),
        axis.text.x = element_text(size = 6, angle = 45, hjust = 1),
        axis.text.y = element_text(size = 6),
        axis.title.x = element_blank(),
        axis.title.y = element_blank()
    )
numeric_vars <- c("TM °C", "TX °C", "TN °C")
p3 <- ggplot(pivot_longer(
    dataset_measurements,
    cols = numeric_vars,
    names_to = "Variable",
    values_to = "Value"
), aes(x = Variable, y = Value)) +
    geom_boxplot(fill = "lightblue") +
    labs(
        title = "Boxplot\ntemperatures",
        x = "Variable",
        y = "Valor"
    ) +
    theme_minimal() +
    theme(
        plot.title = element_text(size = 8, hjust = 0.5),
        axis.text.x = element_text(size = 6, angle = 45, hjust = 1),
        axis.text.y = element_text(size = 6),
        axis.title.x = element_blank(),
        axis.title.y = element_blank()
    )
grid.arrange(p1, p2, p3, ncol = 3, widths = c(2, 1, 1))
# Elimina els objectes creats per evitar conflictes en les següents seccions
rm(p1, p2, p3)
```

Les variables geogràfiques no presenten valors extrems segons els criteris
establerts.

```{r, echo=FALSE, fig.align='center', fig.height=3, fig.width=2}
# diagrama de caixa de totes les variables numèriques geogràfiques
p1 <- ggplot(
    dataset_measurements,
    aes(y = Latitud)
) +
    geom_boxplot(fill = "lightblue") +
    labs(
        title = "Boxplot\nLatitud",
        y = "Latitud"
    ) +
    theme_minimal() +
    theme(
        plot.title = element_text(size = 8, hjust = 0.5),
        axis.text.y = element_text(size = 6),
        axis.title.y = element_blank(),
        axis.ticks.x = element_blank(),
        axis.text.x = element_blank(),
        panel.grid.major.x = element_blank(),
        panel.grid.minor.x = element_blank()
    )
p2 <- ggplot(
    dataset_measurements,
    aes(y = Longitud)
) +
    geom_boxplot(fill = "lightblue") +
    labs(
        title = "Boxplot\nLongitud",
        y = "Longitud"
    ) +
    theme_minimal() +
    theme(
        plot.title = element_text(size = 8, hjust = 0.5),
        axis.text.y = element_text(size = 6),
        axis.title.y = element_blank(),
        axis.ticks.x = element_blank(),
        axis.text.x = element_blank(),
        panel.grid.major.x = element_blank(),
        panel.grid.minor.x = element_blank()
    )
p3 <- ggplot(
    dataset_measurements,
    aes(y = `Altitud (m)`)
) +
    geom_boxplot(fill = "lightblue") +
    labs(
        title = "Boxplot\nAltitud",
        y = "Altitud"
    ) +
    theme_minimal() +
    theme(
        plot.title = element_text(size = 8, hjust = 0.5),
        axis.text.y = element_text(size = 6),
        axis.title.y = element_blank(),
        axis.ticks.x = element_blank(),
        axis.text.x = element_blank(),
        panel.grid.major.x = element_blank(),
        panel.grid.minor.x = element_blank()
    )
grid.arrange(p1, p2, p3, nrow = 1)
# Elimina els objectes creats per evitar conflictes en les següents seccions
rm(p1, p2, p3)
```

Les altres variables numèriques no presenten valors extrems segons els criteris
establerts, excepte la variable `HRM %`.

```{r, echo=FALSE, fig.align='center', fig.height=3, fig.width=4}
p1 <- ggplot(
    dataset_measurements,
    aes(y = `GN cm`)
) +
    geom_boxplot(fill = "lightblue") +
    labs(
        title = "Boxplot\nGN cm",
        y = "GN cm"
    ) +
    theme_minimal() +
    theme(
        plot.title = element_text(size = 8, hjust = 0.5),
        axis.text.y = element_text(size = 6),
        axis.title.y = element_blank(),
        axis.ticks.x = element_blank(),
        axis.text.x = element_blank(),
        panel.grid.major.x = element_blank(),
        panel.grid.minor.x = element_blank()
    )
p2 <- ggplot(
    dataset_measurements,
    aes(y = `PM hPa`)
) +
    geom_boxplot(fill = "lightblue") +
    labs(
        title = "Boxplot\nPM hPa",
        y = "PM hPa"
    ) +
    theme_minimal() +
    theme(
        plot.title = element_text(size = 8, hjust = 0.5),
        axis.text.y = element_text(size = 6),
        axis.title.y = element_blank(),
        axis.ticks.x = element_blank(),
        axis.text.x = element_blank(),
        panel.grid.major.x = element_blank(),
        panel.grid.minor.x = element_blank()
    )
p3 <- ggplot(
    dataset_measurements,
    aes(y = `PPT mm`)
) +
    geom_boxplot(fill = "lightblue") +
    labs(
        title = "Boxplot\nPPT mm",
        y = "PPT mm"
    ) +
    theme_minimal() +
    theme(
        plot.title = element_text(size = 8, hjust = 0.5),
        axis.text.y = element_text(size = 6),
        axis.title.y = element_blank(),
        axis.ticks.x = element_blank(),
        axis.text.x = element_blank(),
        panel.grid.major.x = element_blank(),
        panel.grid.minor.x = element_blank()
    )
p4 <- ggplot(
    dataset_measurements,
    aes(y = `RS W/m2`)
) +
    geom_boxplot(fill = "lightblue") +
    labs(
        title = "Boxplot\nRS W/m2",
        y = "RS W/m2"
    ) +
    theme_minimal() +
    theme(
        plot.title = element_text(size = 8, hjust = 0.5),
        axis.text.y = element_text(size = 6),
        axis.title.y = element_blank(),
        axis.ticks.x = element_blank(),
        axis.text.x = element_blank(),
        panel.grid.major.x = element_blank(),
        panel.grid.minor.x = element_blank()
    )
p5 <- ggplot(
    dataset_measurements,
    aes(y = `HRM %`)
) +
    geom_boxplot(fill = "lightblue") +
    labs(
        title = "Boxplot\nHRM %",
        y = "HRM %"
    ) +
    theme_minimal() +
    theme(
        plot.title = element_text(size = 8, hjust = 0.5),
        axis.title.y = element_blank(),
        axis.ticks.x = element_blank(),
        axis.text.x = element_blank(),
        panel.grid.major.x = element_blank(),
        panel.grid.minor.x = element_blank()
    )
grid.arrange(p1, p2, p3, p4, p5, nrow = 1)
# Elimina els objectes creats per evitar conflictes en les següents seccions
rm(p1, p2, p3, p4, p5)
```

Si analitzem els valors de la humitat relativa mitjana per estació, podem veure
que hi ha tres estacions amb valors anòmals molt elevats (superiors al 100%).

```{r, attr.source='.numberLines', fig.align='center'}
# Estacions amb humitat relativa mitjana més alta
highest_humidity_stations <- dataset_measurements |>
    group_by(`Codi estació`) |>
    summarise(Avg_Humidity = mean(`HRM %`, na.rm = TRUE)) |>
    arrange(desc(Avg_Humidity)) |>
    head(10)
highest_humidity_stations
```

```{r, echo=FALSE, fig.align='center', fig.height=3}
# Gràfica amb la humitat relativa mitjana de les estacions amb més humitat
ggplot(
    highest_humidity_stations,
    aes(x = reorder(`Codi estació`, -Avg_Humidity), y = Avg_Humidity)
) +
    geom_bar(stat = "identity", fill = "steelblue") +
    labs(
        title = "Humitat relativa mitjana de les estacions amb més humitat",
        x = "Codi estació",
        y = "Humitat relativa mitjana (%)"
    ) +
    theme_minimal() +
    theme(axis.text.x = element_text(angle = 45, hjust = 1))
```

Si observem els rangs dels valors de la humitat relativa mitjana de les estacions
amb valors anòmals, veiem que estan per sobre del 100%, cosa que no és possible
físicament. Per tant, es decideix corregir aquests valors dividint-los per 10.

```{r, echo=FALSE, fig.align='center', fig.height=3, fig.width=2}
# Diagrama de caixa de la humitat relativa mitjana de les estacions anòmales
selected_stations <- c("VS", "MR", "D4")
humidity_selected_stations <- dataset_measurements |>
    filter(`Codi estació` %in% selected_stations) |>
    select(`Codi estació`, `HRM %`, date_time)
ggplot(humidity_selected_stations, aes(x = `Codi estació`, y = `HRM %`)) +
    geom_boxplot(fill = "lightblue") +
    labs(
        title = "Boxplot HRM %\n3 estacions",
        x = "Codi estació",
        y = "Humitat relativa mitjana (%)"
    ) +
    theme_minimal() +
    theme(axis.text.x = element_text(angle = 45, hjust = 1))
```

Segons semblen els valors anòmals estan presents al llarg de tot el període
temporal.

```{r, echo=FALSE, fig.align='center', fig.height=4}
# gràfica amb els valors de la humitat relativa mitjana de les estacions
# anòmales al llarg del temps
ggplot(
    humidity_selected_stations,
    aes(x = date_time, y = `HRM %`, color = `Codi estació`)
) +
    geom_line() +
    labs(
        title = "HRM de les estacions seleccionades al llarg del temps",
        x = "Data",
        y = "Humitat relativa mitjana (%)",
        color = "Codi estació"
    ) +
    theme_minimal()
```

Com confirma la següent gràfica, els valors anòmals també estan presents en un
dia concret, el 15 de març de 2025.

```{r, echo=FALSE, fig.align='center', fig.height=3}
# gràfica dels valors d'humitat relativa mitjana de les estacions anòmales per
# al dia 15 de març de 2025
ggplot(
    filter(humidity_selected_stations, as.Date(date_time) ==
        as.Date("2025-03-15")),
    aes(x = date_time, y = `HRM %`, color = `Codi estació`)
) +
    geom_line() +
    labs(
        title = "HRM de les estacions seleccionades el 15 de març de 2025",
        x = "Hora",
        y = "Humitat relativa mitjana (%)",
        color = "Codi estació"
    ) +
    theme_minimal()
```

Per la qual cosa es normalitzen els valors anòmals dividint-los per 10.

```{r, attr.source='.numberLines'}
# Correcció dels valors anòmals (dividir per 10) el ```HRM %``` de les estacions
# amb valors anòmals
dataset_measurements <- dataset_measurements |>
    mutate(
        `HRM %` = ifelse(
            `Codi estació` %in% selected_stations,
            `HRM %` / 10,
            `HRM %`
        )
    )
```

En el següent diagrama de caixa es pot observar que els valors anòmals han estat
corregits.

```{r, echo=FALSE, fig.align='center', fig.height=3, fig.width=2}
# Torna a generar el diagrama de caixa de la variable ```HRM %``` després de
# la correcció
boxplot(
    dataset_measurements["HRM %"],
    main = "Boxplot\nHRM %",
    col = "lightblue",
    las = 1
)
```

```{r, echo=FALSE}
# Elimina els objectes creats per evitar conflictes en les següents seccions
rm(highest_humidity_stations, humidity_selected_stations)
rm(selected_stations)
```

## Altres mètodes de neteja

# Anàlisi de les dades

# Resolució del problema
