---
title: Pràctica 2 - neteja i anàlisi de les dades
author: "Nora Bolivar i Robert Buj"
date: "07/01/2025"
output:
  pdf_document:
    includes:
      in_header: header.tex
    toc: true
    toc_depth: 2
    number_sections: true
  html_document:
    toc: true
    toc_depth: 2
    number_sections: true
toc-title: "Taula de continguts"
---

```{r setup, include=FALSE}
knitr::opts_chunk$set(warning = FALSE, error = FALSE, message = FALSE)
library(readr)
library(readxl)
library(dplyr)
library(ggplot2)
library(stats)
library(corrplot)
library(knitr)
library(kableExtra)
library(VIM)
library(car)
library(lubridate)
```

# Descripció del dataset

El dataset emprat en aquesta pràctica recull certes dades de totes les estacions
automàtiques operatives de la Xarxa d'Estacions Meteorològiques Automàtiques
(XEMA) durant un cert nombre de dies. 

Amb aquest dataset, volem veure com és la humitat relativa a diferents punts de
Catalunya.

A la web meteo.cat podem accedir a un llistat de totes les estacions i comprovar
el seu estat actual. D'aquest llistat s'han recollit les principals
característiques de les estacions. Per a aquest dataset s'han fet servir 8
estacions escollides de manera aleatòria i s'han recollit les dades
meteorològiques que han proporcionat durant dues setmanes, d'X a Y,. A la web de
cada estació, a l'apartat dades de període estan disponibles totes les dades que
recull l'estació cada mitja hora.

Respecte a la informació meteorològica s'ha aconseguit de la taula “Dades de
període” a cada estació. S'ha de tenir en compte que no totes les estacions
tenen tots els aparells i, per tant, no tenen sempre totes les columnes. S'ha
observat que no totes les taules són iguals i en conseqüència s'ha escollit
certes variables que comparteixen totes.

Primer tenim les dades de l'estació que apareixen al “Llistat d'estacions”:

| # | Nom | Descripció | Tipus | Valors possibles |
| - | --- | ---------- | ----- | ---------------- |
| 1 | Comarca | Comarca on es troba l'estació | Categòrica | Text |
| 2 | Municipi | Municipi on es troba l'estació | Categòrica | Text |
| 3 | Estació [Codi] | Nom de l'estació i codi identificador | Categòrica | Text |
| 4 | Latitud | Latitud de l'estació | Quantitativa contínua | Valors reals [40.0, 43.0] |
| 5 | Longitud | Longitud de l'estació | Quantitativa contínua | Valors reals [0.0, 4.0] |
| 6 | Altitud (m) | Altitud de l'estació en metres | Quantitativa contínua | Valors reals [0.0, 3200.0] |
| 7 | Data alta | Data d'alta de l'estació | Data | Data en format dd.mm.aaaa |
| 8 | Data baixa | Data de baixa de l'estació | Data | Data en format dd.mm.aaaa |
| 9 | Estat actual | Estat actual de l'estació | Categòrica | "Desmantellada" o "Operativa" |
| 10 | code | Codi identificador de l'estació | Categòrica | Text de 2 caràcters de longitud |
| 11 | date | Data de la mesura | Data | Data en format dd.mm.aaaa |
| 12 | Període TU | Hora de la mesura en Temps Universal | Categòrica | Període en format HH:MM - HH:MM |

: Metadades de les estacions meteorològiques

Després indiquem la informació meteorològica:

| # | Nom   | Descripció | Tipus | Valors possibles |
| - | ---- | ---------- | ----- | ---------------- |
| 13 | TM °C | Temperatura mitjana en graus Celsius | Quantitativa contínua | Valors reals [-20.0, 50.0]|
| 14 | TX °C | Temperatura màxima en graus Celsius | Quantitativa contínua | Valors reals [-20.0, 50.0] |
| 15 | TN °C | Temperatura mínima en graus Celsius | Quantitativa contínua | Valors reals [-20.0, 50.0] |
| 16 | HRM % | Humitat relativa mitjana en percentatge | Quantitativa contínua | Valors reals [0.0, 100.0]|
| 17 | PPT mm | Precipitació en mil·límetres | Quantitativa contínua | Valors reals [0.0, Inf) |
| 18 | VVM (2 m) km/h | Velocitat mitjana del vent a 2 metres en km/h | Quantitativa contínua | Valors reals [0.0, Inf) |
| 19 | DVM (2 m) graus | Direcció del vent a 2 metres en graus | Quantitativa contínua | Valors reals [0.0, 360.0] |
| 20 | VVX (2 m) km/h | Velocitat màxima del vent a 2 metres en km/h | Quantitativa contínua | Valors reals [0.0, Inf) |
| 21 | RS W/m2 | Radiació solar en watts per metre quadrat | Quantitativa contínua | Valors reals [0.0, Inf) |
| 22 | VVM (10 m) km/h | Velocitat mitjana del vent a 10 metres en km/h | Quantitativa contínua | Valors reals [0.0, Inf) |
| 23 | DVM (10 m) graus | Direcció del vent a 10 metres en graus | Quantitativa contínua | Valors reals [0.0, 360.0] |
| 24 | VVX (10 m) km/h | Velocitat màxima del vent a 10 metres en km/h | Quantitativa contínua | Valors reals [0.0, Inf) |
| 25 | PM hPa | Pressió atmosfèrica mitjana en hectopascals | Quantitativa discreta | Valors enters |
| 26 | VVM (6 m) km/h | Velocitat mitjana del vent a 6 metres en km/h | Quantitativa contínua | Valors reals [0.0, inf) |
| 27 | DVM (6 m) graus | Direcció del vent a 6 metres en graus | Quantitativa contínua | Valors reals [0.0, 360.0] |
| 28 | VVX (6 m) km/h | Velocitat màxima del vent a 6 metres en km/h | Quantitativa contínua | Valors reals [0.0, Inf) |
| 29 | GN cm | Gruix de neu en centímetres | Quantitativa contínua | Valors reals [0.0, Inf) |

: Informació meteorològica recollida per les estacions

# Integració i selecció

Les dades s'han recollit en un fitxer CSV anomenat `dataset.csv`, que es troba
dins de la carpeta `dataset`.

```{r}
# Carrega del dataset amb les mesures de les estacions meteorològiques
dataset_measurements <- read_csv("dataset/dataset.csv",
    locale = locale(decimal_mark = ",")
)
```

En conjunt de dades conté les dades meteorològiques de 189 estacions
meteorològiques diferents.

```{r}
# Nombre d'estacions meteorològiques diferents
n_distinct(dataset_measurements$`Estació [Codi]`)
```

La variable d'una estació meteorològica pot tenir com a molt 17.472
observacions: 364 dies (```date```), 48 observacions per dia (una cada 30
minuts, ```Període TU```). Hi ha 108 estacions meteorològiques que tenen
exactament 17.472 files.

```{r}
# Mostra el nombre d'estacions meteorològiques que tenen 17.472 registres
stations_with_full_data <- dataset_measurements |>
    group_by(`Estació [Codi]`) |>
    summarise(Count = n()) |>
    filter(Count == 17472) |>
    ungroup()
nrow(stations_with_full_data)
# Elimina els objectes creats per evitar conflictes en les següents seccions
rm(stations_with_full_data)
```

En les altres 81 estacions meteorològiques no es disposa de totes les 17.472
files. En la taula seguent només es mostren les 5 primers i últimes 5 estacions,
ordenades per nombre de files, que no tenen totes les 17.472 files. 

```{r}
# Taula amb les estacions meteorològiques que no tenen 17.472 files,
# ordenades de major a menor, i mostrant les primeres i últimes 5
stations_incomplete_data <- dataset_measurements |>
    group_by(`Estació [Codi]`) |>
    summarise(Count = n()) |>
    filter(Count < 17472) |>
    arrange(desc(Count))
stations_incomplete_data_display <- rbind(
    head(stations_incomplete_data, 5),
    tail(stations_incomplete_data, 5)
)
kable(
    stations_incomplete_data_display,
    # Format dels nombres a la taula
    format.args = list(decimal.mark = ",", big.mark = ".", digits = 2),
    # Etiqueta de la taula
    caption = "Estacions meteorològiques sense totes les 17.472 files",
    # Alineació de les columnes
    align = c("l", "r"),
    col.names = c("Estació [Codi]", "Nombre de files")
) |>
    kable_styling(
        bootstrap_options = c("striped", "hover", "condensed"),
        full_width = FALSE
    ) |>
    pack_rows("Primeres 5 estacions", 1, 5) |>
    pack_rows("Últimes 5 estacions", 6, 10, latex_gap_space = "2em")
# Elimina els objectes creats per evitar conflictes en les següents seccions
rm(stations_incomplete_data, stations_incomplete_data_display)
```

En el conjunt de dades hi ha un total de 182 municipis diferents.

```{r}
# Nombre de municipis diferents
n_distinct(dataset_measurements$Municipi)
```

En el conjunt de dades hi ha un total de 42 comarques diferents.

```{r}
# Nombre de comarques diferents
n_distinct(dataset_measurements$Comarca)
```

En la següent taula es mostra el nombre de valors diferents per variable.

```{r}
# Nombre de valors diferents en la variable
unique_values_counts <- sapply(
    dataset_measurements,
    function(x) length(unique(x))
)
unique_values_df <- data.frame(
    Variable = names(unique_values_counts),
    Unique_Values = as.integer(unique_values_counts)
)
# Ordena el conjunt de dades per nombre de valors diferents de forma ascendent
unique_values_df <- unique_values_df |>
    arrange(Unique_Values)
kable(
    unique_values_df,
    # Format dels nombres a la taula
    format.args = list(decimal.mark = ",", big.mark = ".", digits = 2),
    # Etiqueta de la taula
    caption = "Nombre de valors diferents per variable",
    # Alineació de les columnes
    align = c("l", "r"),
    col.names = c("Variable", "Nombre de valors diferents")
) |>
    kable_styling(
        bootstrap_options = c("striped", "hover", "condensed"),
        full_width = FALSE
    )
# Elimina els objectes creats per evitar conflictes en les següents seccions
rm(unique_values_counts, unique_values_df)
```

S'eliminen les variables ```Data baixa``` i ```Estat actual``` ja que totes les
estacions estan operatives.

```{r}
# Elimina les variables del conjunt de dades
dataset_measurements <- dataset_measurements |>
    select(-`Data baixa`, -`Estat actual`)
```

# Neteja de les dades

En el següent bloc de codi es mostra informació bàsica del conjunt de dades
principal, el qual té 29 columnes i 3.251.663 de files.

```{r}
# Informació bàsica del conjunt de dades principal
glimpse(dataset_measurements)
```

En el següent bloc de codi es mostra un resum estadístic del conjunt de dades:

```{r}
# Resum estadístic del conjunt de dades principal
summary(dataset_measurements)
```

## Gestió dels valors perduts

En la següent gràfica es mostra un mapa de calor dels valors perduts en el
conjunt de dades.

```{r}
aggr(dataset_measurements,
    col = c("lightblue", "red"),
    numbers = TRUE,
    sortVars = TRUE,
    labels = names(dataset_measurements),
    cex.axis = 0.7,
    gap = 3,
    ylab = c("Mapa de calor dels valors perduts", "Patró de valors perduts")
)
```

Les variables següents no tenen valors perduts:

```{r, echo=FALSE}
# Mostra una taula amb les variables que no tenen valors perduts
missing_values_none <- sapply(dataset_measurements, function(x) sum(is.na(x)))
missing_values_none <- missing_values_none[missing_values_none == 0]
missing_values_none <- names(missing_values_none)
missing_values_none
```

En la següent gràfica i taula es mostra el recompte de valors no disponibles per
variable.

```{r}
# Crea un dataset sense les variables de missing_values_none
dataset_na_measurements <- dataset_measurements |>
    select(-all_of(missing_values_none))
missing_values_table <- sapply(
    dataset_na_measurements,
    function(x) sum(is.na(x))
)
missing_values_table <- missing_values_table[missing_values_table > 0]
missing_values_table_df <- data.frame(
    Variable = names(missing_values_table),
    Missing_Values = as.integer(missing_values_table)
) |>
    arrange(desc(Missing_Values))
# Gràfic de barres
ggplot(
    missing_values_table_df,
    aes(x = reorder(Variable, -Missing_Values), y = Missing_Values)
) +
    geom_bar(stat = "identity", fill = "steelblue") +
    labs(
        title = "Recompte de valors no disponibles per variable",
        x = "Variable",
        y = "Nombre de valors no disponibles"
    ) +
    theme_minimal() +
    theme(axis.text.x = element_text(angle = 45, hjust = 1))
# Taula amb el recompre de valors no disponibles sense les variables que
# no en tenen
kable(
    missing_values_table_df,
    # Format dels nombres a la taula
    format.args = list(decimal.mark = ",", big.mark = ".", digits = 2),
    # Etiqueta de la taula
    caption = "Recompte de valors no disponibles per variable",
    # Alineació de les columnes
    align = c("l", "r"),
    col.names = c("Variable", "Nombre de valors no disponibles")
) |>
    kable_styling(
        bootstrap_options = c("striped", "hover", "condensed"),
        full_width = FALSE
    )
# Elimina els objectes creats per evitar conflictes en les següents seccions
rm(missing_values_table, missing_values_table_df, dataset_na_measurements)
```

En els següents subapartats s'analitzaran el valors perduts de cada variable,
per ordre de més a menys valors perduts. En el recompte s'han exclòs les
estacions que tenen gairebé tots els valors perduts (>17.000) o bé no tenen
cap valor perdut (0).

### Valors perduts de la variable `DVM (6 m) graus`

```{r}
# recompte de valors perduts de la variable DVM (6 m) graus per estació
missing_dvm6_by_station <- dataset_measurements |>
    group_by(`Estació [Codi]`) |>
    summarise(Missing_DVM6 = sum(is.na(`DVM (6 m) graus`))) |>
    filter(Missing_DVM6 > 0 & Missing_DVM6 < 17000) |>
    arrange(desc(Missing_DVM6))
# Gràfica de barres del recompte de valors perduts de la variable DVM (6 m)
# graus per estació
ggplot(
    missing_dvm6_by_station,
    aes(x = reorder(`Estació [Codi]`, -Missing_DVM6), y = Missing_DVM6)
) +
    geom_bar(stat = "identity", fill = "steelblue") +
    labs(
        title = "Recompte de valors NA de la variable DVM (6 m) graus per estació",
        x = "Estació [Codi]",
        y = "Nombre de valors no disponibles"
    ) +
    theme_minimal() +
    theme(axis.text.x = element_text(angle = 45, hjust = 1))
# Taula del recompte de valors perduts de la variable DVM (6 m) graus per
# estació
kable(
    missing_dvm6_by_station,
    # Format dels nombres a la taula
    format.args = list(decimal.mark = ",", big.mark = ".", digits = 2),
    # Etiqueta de la taula
    caption = "Recompte de valors NA de la variable DVM (6 m) graus per estació",
    # Alineació de les columnes
    align = c("l", "r"),
    col.names = c(
        "Estació [Codi]",
        "Nombre de valors no disponibles DVM (6 m) graus"
    )
) |>
    kable_styling(
        bootstrap_options = c("striped", "hover", "condensed"),
        full_width = FALSE
    )
# Elimina els objectes creats per evitar conflictes en les següents seccions
rm(missing_dvm6_by_station)
```

### Valors perduts de la variable `VVX (6 m) km/h`

```{r}
# recompte de valors perduts de la variable VVX (6 m) km/h per estació
missing_vvx6_by_station <- dataset_measurements |>
    group_by(`Estació [Codi]`) |>
    summarise(Missing_VVX6 = sum(is.na(`VVX (6 m) km/h`))) |>
    filter(Missing_VVX6 > 0 & Missing_VVX6 < 17000) |>
    arrange(desc(Missing_VVX6))
# Gràfica de barres del recompte de valors perduts de la variable VVX (6 m)
# km/h per estació
ggplot(
    missing_vvx6_by_station,
    aes(x = reorder(`Estació [Codi]`, -Missing_VVX6), y = Missing_VVX6)
) +
    geom_bar(stat = "identity", fill = "steelblue") +
    labs(
        title = "Recompte de valors NA de la variable VVX (6 m) km/h per estació",
        x = "Estació [Codi]",
        y = "Nombre de valors no disponibles"
    ) +
    theme_minimal() +
    theme(axis.text.x = element_text(angle = 45, hjust = 1))
# Taula del recompte de valors perduts de la variable VVX (6 m) km/h per estació
kable(
    missing_vvx6_by_station,
    # Format dels nombres a la taula
    format.args = list(decimal.mark = ",", big.mark = ".", digits = 2),
    # Etiqueta de la taula
    caption = "Recompte de valors NA de la variable VVX (6 m) km/h per estació",
    # Alineació de les columnes
    align = c("l", "r"),
    col.names = c(
        "Estació [Codi]",
        "Nombre de valors no disponibles VVX (6 m) km/h"
    )
) |>
    kable_styling(
        bootstrap_options = c("striped", "hover", "condensed"),
        full_width = FALSE
    )
# Elimina els objectes creats per evitar conflictes en les següents seccions
rm(missing_vvx6_by_station)
```

### Valors perduts de la variable `VVM (6 m) km/h`

```{r}
# recompte de valors perduts de la variable VVM (6 m) km/h per estació
missing_vvm6_by_station <- dataset_measurements |>
    group_by(`Estació [Codi]`) |>
    summarise(Missing_VVM6 = sum(is.na(`VVM (6 m) km/h`))) |>
    filter(Missing_VVM6 > 0 & Missing_VVM6 < 17000) |>
    arrange(desc(Missing_VVM6))
# Gràfica de barres del recompte de valors perduts de la variable VVM (6 m)
# km/h per estació
ggplot(
    missing_vvm6_by_station,
    aes(x = reorder(`Estació [Codi]`, -Missing_VVM6), y = Missing_VVM6)
) +
    geom_bar(stat = "identity", fill = "steelblue") +
    labs(
        title = "Recompte de valors NA de la variable VVM (6 m) km/h per estació",
        x = "Estació [Codi]",
        y = "Nombre de valors no disponibles"
    ) +
    theme_minimal() +
    theme(axis.text.x = element_text(angle = 45, hjust = 1))
# Taula del recompte de valors perduts de la variable VVM (6 m) km/h per estació
kable(
    missing_vvm6_by_station,
    # Format dels nombres a la taula
    format.args = list(decimal.mark = ",", big.mark = ".", digits = 2),
    # Etiqueta de la taula
    caption = "Recompte de valors NA de la variable VVM (6 m) km/h per estació",
    # Alineació de les columnes
    align = c("l", "r"),
    col.names = c(
        "Estació [Codi]",
        "Nombre de valors no disponibles VVM (6 m) km/h"
    )
) |>
    kable_styling(
        bootstrap_options = c("striped", "hover", "condensed"),
        full_width = FALSE
    )
# Elimina els objectes creats per evitar conflictes en les següents seccions
rm(missing_vvm6_by_station)
```

### Valors perduts de la variable `GN cm`

```{r}
# recompte de valors perduts de la variable GN cm per estació
missing_gn_by_station <- dataset_measurements |>
    group_by(`Estació [Codi]`) |>
    summarise(Missing_GN = sum(is.na(`GN cm`))) |>
    filter(Missing_GN > 0 & Missing_GN < 17000) |>
    arrange(desc(Missing_GN))
# Gràfica de barres del recompte de valors perduts de la variable GN cm per
# estació
ggplot(
    missing_gn_by_station,
    aes(x = reorder(`Estació [Codi]`, -Missing_GN), y = Missing_GN)
) +
    geom_bar(stat = "identity", fill = "steelblue") +
    labs(
        title = "Recompte de valors NA de la variable GN cm per estació",
        x = "Estació [Codi]",
        y = "Nombre de valors no disponibles"
    ) +
    theme_minimal() +
    theme(axis.text.x = element_text(angle = 45, hjust = 1))
# Taula del recompte de valors perduts de la variable GN cm per estació
kable(
    missing_gn_by_station,
    # Format dels nombres a la taula
    format.args = list(decimal.mark = ",", big.mark = ".", digits = 2),
    # Etiqueta de la taula
    caption = "Recompte de valors NA de la variable GN cm per estació",
    # Alineació de les columnes
    align = c("l", "r"),
    col.names = c("Estació [Codi]", "Nombre de valors no disponibles GN cm")
) |>
    kable_styling(
        bootstrap_options = c("striped", "hover", "condensed"),
        full_width = FALSE
    )
# Elimina els objectes creats per evitar conflictes en les següents seccions
rm(missing_gn_by_station)
```

### Valors perduts de la variable `DVM (2 m) graus`

```{r}
# recompte de valors perduts de la variable DVM (2 m) graus per estació
missing_dvm2_by_station <- dataset_measurements |>
    group_by(`Estació [Codi]`) |>
    summarise(Missing_DVM2 = sum(is.na(`DVM (2 m) graus`))) |>
    filter(Missing_DVM2 > 0 & Missing_DVM2 < 17000) |>
    arrange(desc(Missing_DVM2))
# Gràfica de barres del recompte de valors perduts de la variable DVM (2 m)
# graus per estació
ggplot(
    missing_dvm2_by_station,
    aes(x = reorder(`Estació [Codi]`, -Missing_DVM2), y = Missing_DVM2)
) +
    geom_bar(stat = "identity", fill = "steelblue") +
    labs(
        title = "Recompte de valors NA de la variable DVM (2 m) graus per estació",
        x = "Estació [Codi]",
        y = "Nombre de valors no disponibles"
    ) +
    theme_minimal() +
    theme(axis.text.x = element_text(angle = 45, hjust = 1))
# Taula del recompte de valors perduts de la variable DVM (2 m) graus per
# estació
kable(
    missing_dvm2_by_station,
    # Format dels nombres a la taula
    format.args = list(decimal.mark = ",", big.mark = ".", digits = 2),
    # Etiqueta de la taula
    caption = "Recompte de valors NA de la variable DVM (2 m) graus per estació",
    # Alineació de les columnes
    align = c("l", "r"),
    col.names = c(
        "Estació [Codi]",
        "Nombre de valors no disponibles DVM (2 m) graus"
    )
) |>
    kable_styling(
        bootstrap_options = c("striped", "hover", "condensed"),
        full_width = FALSE
    )
# Elimina els objectes creats per evitar conflictes en les següents seccions
rm(missing_dvm2_by_station)
```

### Valors perduts de la variable `VVM (2 m) km/h`

```{r}
# recompte de valors perduts de la variable VVM (2 m) km/h per estació
missing_vvm2_by_station <- dataset_measurements |>
    group_by(`Estació [Codi]`) |>
    summarise(Missing_VVM2 = sum(is.na(`VVM (2 m) km/h`))) |>
    filter(Missing_VVM2 > 0 & Missing_VVM2 < 17000) |>
    arrange(desc(Missing_VVM2))
# Gràfica de barres del recompte de valors perduts de la variable VVM (2 m)
# km/h per estació
ggplot(
    missing_vvm2_by_station,
    aes(x = reorder(`Estació [Codi]`, -Missing_VVM2), y = Missing_VVM2)
) +
    geom_bar(stat = "identity", fill = "steelblue") +
    labs(
        title = "Recompte de valors NA de la variable VVM (2 m) km/h per estació",
        x = "Estació [Codi]",
        y = "Nombre de valors no disponibles"
    ) +
    theme_minimal() +
    theme(axis.text.x = element_text(angle = 45, hjust = 1))
# Taula del recompte de valors perduts de la variable VVM (2 m) km/h per estació
kable(
    missing_vvm2_by_station,
    # Format dels nombres a la taula
    format.args = list(decimal.mark = ",", big.mark = ".", digits = 2),
    # Etiqueta de la taula
    caption = "Recompte de valors NA de la variable VVM (2 m) km/h per estació",
    # Alineació de les columnes
    align = c("l", "r"),
    col.names = c(
        "Estació [Codi]",
        "Nombre de valors no disponibles VVM (2 m) km/h"
    )
) |>
    kable_styling(
        bootstrap_options = c("striped", "hover", "condensed"),
        full_width = FALSE
    )
# Elimina els objectes creats per evitar conflictes en les següents seccions
rm(missing_vvm2_by_station)
```

### Valors perduts de la variable `VVX (2 m) km/h`

```{r}
# recompte de valors perduts de la variable VVX (2 m) km/h per estació
missing_vvx2_by_station <- dataset_measurements |>
    group_by(`Estació [Codi]`) |>
    summarise(Missing_VVX2 = sum(is.na(`VVX (2 m) km/h`))) |>
    filter(Missing_VVX2 > 0 & Missing_VVX2 < 17000) |>
    arrange(desc(Missing_VVX2))
# Gràfica de barres del recompte de valors perduts de la variable VVX (2 m)
# km/h per estació
ggplot(
    missing_vvx2_by_station,
    aes(x = reorder(`Estació [Codi]`, -Missing_VVX2), y = Missing_VVX2)
) +
    geom_bar(stat = "identity", fill = "steelblue") +
    labs(
        title = "Recompte de valors NA de la variable VVX (2 m) km/h per estació",
        x = "Estació [Codi]",
        y = "Nombre de valors no disponibles"
    ) +
    theme_minimal() +
    theme(axis.text.x = element_text(angle = 45, hjust = 1))
# Taula del recompte de valors perduts de la variable VVX (2 m) km/h per estació
kable(
    missing_vvx2_by_station,
    # Format dels nombres a la taula
    format.args = list(decimal.mark = ",", big.mark = ".", digits = 2),
    # Etiqueta de la taula
    caption = "Recompte de valors NA de la variable VVX (2 m) km/h per estació",
    # Alineació de les columnes
    align = c("l", "r"),
    col.names = c(
        "Estació [Codi]",
        "Nombre de valors no disponibles VVX (2 m) km/h"
    )
) |>
    kable_styling(
        bootstrap_options = c("striped", "hover", "condensed"),
        full_width = FALSE
    )
# Elimina els objectes creats per evitar conflictes en les següents seccions
rm(missing_vvx2_by_station)
```

### Valors perduts de la variable `PM hPa`

```{r}
# recompte de valors perduts de la variable PM hPa per estació
missing_pm_by_station <- dataset_measurements |>
    group_by(`Estació [Codi]`) |>
    summarise(Missing_PM = sum(is.na(`PM hPa`))) |>
    filter(Missing_PM > 0 & Missing_PM < 17000) |>
    arrange(desc(Missing_PM))
# Gràfica de barres del recompte de valors perduts de la variable PM hPa per
# estació
ggplot(
    missing_pm_by_station,
    aes(x = reorder(`Estació [Codi]`, -Missing_PM), y = Missing_PM)
) +
    geom_bar(stat = "identity", fill = "steelblue") +
    labs(
        title = "Recompte de valors NA de la variable PM hPa per estació",
        x = "Estació [Codi]",
        y = "Nombre de valors no disponibles"
    ) +
    theme_minimal() +
    theme(axis.text.x = element_text(angle = 45, hjust = 1))
# Taula del recompte de valors perduts de la variable PM hPa per estació
kable(
    missing_pm_by_station,
    # Format dels nombres a la taula
    format.args = list(decimal.mark = ",", big.mark = ".", digits = 2),
    # Etiqueta de la taula
    caption = "Recompte de valors NA de la variable PM hPa per estació",
    # Alineació de les columnes
    align = c("l", "r"),
    col.names = c(
        "Estació [Codi]",
        "Nombre de valors no disponibles PM hPa"
    )
) |>
    kable_styling(
        bootstrap_options = c("striped", "hover", "condensed"),
        full_width = FALSE
    )
# Elimina els objectes creats per evitar conflictes en les següents seccions
rm(missing_pm_by_station)
```

### Valors perduts de la variable `DVM (10 m) graus`

```{r}
# recompte de valors perduts de la variable DVM (10 m) graus per estació
missing_dvm10_by_station <- dataset_measurements |>
    group_by(`Estació [Codi]`) |>
    summarise(Missing_DVM10 = sum(is.na(`DVM (10 m) graus`))) |>
    filter(Missing_DVM10 > 0 & Missing_DVM10 < 17000) |>
    arrange(desc(Missing_DVM10))
# Gràfica de barres del recompte de valors perduts de la variable DVM (10 m)
# graus per estació
ggplot(
    missing_dvm10_by_station,
    aes(x = reorder(`Estació [Codi]`, -Missing_DVM10), y = Missing_DVM10)
) +
    geom_bar(stat = "identity", fill = "steelblue") +
    labs(
        title = "Recompte de valors NA de la variable DVM (10 m) graus per estació",
        x = "Estació [Codi]",
        y = "Nombre de valors no disponibles"
    ) +
    theme_minimal() +
    theme(axis.text.x = element_text(angle = 45, hjust = 1))
# Taula del recompte de valors perduts de la variable DVM (10 m) graus per
# estació
kable(
    missing_dvm10_by_station,
    # Format dels nombres a la taula
    format.args = list(decimal.mark = ",", big.mark = ".", digits = 2),
    # Etiqueta de la taula
    caption = "Recompte de valors NA de la variable DVM (10 m) graus per estació",
    # Alineació de les columnes
    align = c("l", "r"),
    col.names = c(
        "Estació [Codi]",
        "Nombre de valors no disponibles DVM (10 m) graus"
    )
) |>
    kable_styling(
        bootstrap_options = c("striped", "hover", "condensed"),
        full_width = FALSE
    )
# Elimina els objectes creats per evitar conflictes en les següents seccions
rm(missing_dvm10_by_station)
```

### Valors perduts de la variable `VVM (10 m) km/h`

```{r}
# recompte de valors perduts de la variable VVM (10 m) km/h per estació
missing_vvm10_by_station <- dataset_measurements |>
    group_by(`Estació [Codi]`) |>
    summarise(Missing_VVM10 = sum(is.na(`VVM (10 m) km/h`))) |>
    filter(Missing_VVM10 > 0 & Missing_VVM10 < 17000) |>
    arrange(desc(Missing_VVM10))
# Gràfica de barres del recompte de valors perduts de la variable VVM (10 m)
# km/h per estació
ggplot(
    missing_vvm10_by_station,
    aes(x = reorder(`Estació [Codi]`, -Missing_VVM10), y = Missing_VVM10)
) +
    geom_bar(stat = "identity", fill = "steelblue") +
    labs(
        title = "Recompte de valors NA de la variable VVM (10 m) km/h per estació",
        x = "Estació [Codi]",
        y = "Nombre de valors no disponibles"
    ) +
    theme_minimal() +
    theme(axis.text.x = element_text(angle = 45, hjust = 1))
# Taula del recompte de valors perduts de la variable VVM (10 m) km/h per
# estació
kable(
    missing_vvm10_by_station,
    # Format dels nombres a la taula
    format.args = list(decimal.mark = ",", big.mark = ".", digits = 2),
    # Etiqueta de la taula
    caption = "Recompte de valors NA de la variable VVM (10 m) km/h per estació",
    # Alineació de les columnes
    align = c("l", "r"),
    col.names = c(
        "Estació [Codi]",
        "Nombre de valors no disponibles VVM (10 m) km/h"
    )
) |>
    kable_styling(
        bootstrap_options = c("striped", "hover", "condensed"),
        full_width = FALSE
    )
# Elimina els objectes creats per evitar conflictes en les següents seccions
rm(missing_vvm10_by_station)
```

### Valors perduts de la variable `VVX (10 m) km/h`

```{r}
# recompte de valors perduts de la variable VVX (10 m) km/h per estació
missing_vvx10_by_station <- dataset_measurements |>
    group_by(`Estació [Codi]`) |>
    summarise(Missing_VVX10 = sum(is.na(`VVX (10 m) km/h`))) |>
    filter(Missing_VVX10 > 0 & Missing_VVX10 < 17000) |>
    arrange(desc(Missing_VVX10))
# Gràfica de barres del recompte de valors perduts de la variable VVX (10 m)
# km/h per estació
ggplot(
    missing_vvx10_by_station,
    aes(x = reorder(`Estació [Codi]`, -Missing_VVX10), y = Missing_VVX10)
) +
    geom_bar(stat = "identity", fill = "steelblue") +
    labs(
        title = "Recompte de valors NA de la variable VVX (10 m) km/h per estació",
        x = "Estació [Codi]",
        y = "Nombre de valors no disponibles"
    ) +
    theme_minimal() +
    theme(axis.text.x = element_text(angle = 45, hjust = 1))
# Taula del recompte de valors perduts de la variable VVX (10 m) km/h per
# estació
kable(
    missing_vvx10_by_station,
    # Format dels nombres a la taula
    format.args = list(decimal.mark = ",", big.mark = ".", digits = 2),
    # Etiqueta de la taula
    caption = "Recompte de valors NA de la variable VVX (10 m) km/h per estació",
    # Alineació de les columnes
    align = c("l", "r"),
    col.names = c(
        "Estació [Codi]",
        "Nombre de valors no disponibles VVX (10 m) km/h"
    )
) |>
    kable_styling(
        bootstrap_options = c("striped", "hover", "condensed"),
        full_width = FALSE
    )
# Elimina els objectes creats per evitar conflictes en les següents seccions
rm(missing_vvx10_by_station)
```

### Valors perduts de la variable `RS W/m2`

```{r}
# recompte de valors perduts de la variable RS W/m2 per estació
missing_rs_by_station <- dataset_measurements |>
    group_by(`Estació [Codi]`) |>
    summarise(Missing_RS = sum(is.na(`RS W/m2`))) |>
    filter(Missing_RS > 0 & Missing_RS < 17000) |>
    arrange(desc(Missing_RS))
# Gràfica de barres del recompte de valors perduts de la variable RS W/m2 per
# estació
ggplot(
    missing_rs_by_station,
    aes(x = reorder(`Estació [Codi]`, -Missing_RS), y = Missing_RS)
) +
    geom_bar(stat = "identity", fill = "steelblue") +
    labs(
        title = "Recompte de valors NA de la variable RS W/m2 per estació",
        x = "Estació [Codi]",
        y = "Nombre de valors no disponibles"
    ) +
    theme_minimal() +
    theme(axis.text.x = element_text(angle = 45, hjust = 1))
# Taula del recompte de valors perduts de la variable RS W/m2 per estació
kable(
    missing_rs_by_station,
    # Format dels nombres a la taula
    format.args = list(decimal.mark = ",", big.mark = ".", digits = 2),
    # Etiqueta de la taula
    caption = "Recompte de valors NA de la variable RS W/m2 per estació",
    # Alineació de les columnes
    align = c("l", "r"),
    col.names = c(
        "Estació [Codi]",
        "Nombre de valors no disponibles RS W/m2"
    )
) |>
    kable_styling(
        bootstrap_options = c("striped", "hover", "condensed"),
        full_width = FALSE
    )
# Elimina els objectes creats per evitar conflictes en les següents seccions
rm(missing_rs_by_station)
```

### Valors perduts de la variable `HRM %`

```{r}
# recompte de valors perduts de la variable HRM % per estació
missing_hrm_by_station <- dataset_measurements |>
    group_by(`Estació [Codi]`) |>
    summarise(Missing_HRM = sum(is.na(`HRM %`))) |>
    filter(Missing_HRM > 0 & Missing_HRM < 17000) |>
    arrange(desc(Missing_HRM))
# Gràfica de barres del recompte de valors perduts de la variable HRM % per
# estació
ggplot(
    missing_hrm_by_station,
    aes(x = reorder(`Estació [Codi]`, -Missing_HRM), y = Missing_HRM)
) +
    geom_bar(stat = "identity", fill = "steelblue") +
    labs(
        title = "Recompte de valors NA de la variable HRM % per estació",
        x = "Estació [Codi]",
        y = "Nombre de valors no disponibles"
    ) +
    theme_minimal() +
    theme(axis.text.x = element_text(angle = 45, hjust = 1))
# Taula del recompte de valors perduts de la variable HRM % per estació
kable(
    missing_hrm_by_station,
    # Format dels nombres a la taula
    format.args = list(decimal.mark = ",", big.mark = ".", digits = 2),
    # Etiqueta de la taula
    caption = "Recompte de valors NA de la variable HRM % per estació",
    # Alineació de les columnes
    align = c("l", "r"),
    col.names = c("Estació [Codi]", "Nombre de valors no disponibles HRM %")
) |>
    kable_styling(
        bootstrap_options = c("striped", "hover", "condensed"),
        full_width = FALSE
    )
# Elimina els objectes creats per evitar conflictes en les següents seccions
rm(missing_hrm_by_station)
```

### Valors perduts de la variable `TM ºC`

```{r}
# recompte de valors perduts de la variable TM ºC per estació
missing_tm_by_station <- dataset_measurements |>
    group_by(`Estació [Codi]`) |>
    summarise(Missing_TM = sum(is.na(`TM °C`))) |>
    filter(Missing_TM > 0 & Missing_TM < 17000) |>
    arrange(desc(Missing_TM))
# Gràfica de barres del recompte de valors perduts de la variable TM ºC per
# estació
ggplot(
    missing_tm_by_station,
    aes(x = reorder(`Estació [Codi]`, -Missing_TM), y = Missing_TM)
) +
    geom_bar(stat = "identity", fill = "steelblue") +
    labs(
        title = "Recompte de valors NA de la variable TM ºC per estació",
        x = "Estació [Codi]",
        y = "Nombre de valors no disponibles"
    ) +
    theme_minimal() +
    theme(axis.text.x = element_text(angle = 45, hjust = 1))
# Taula del recompte de valors perduts de la variable TM ºC per estació
kable(
    missing_tm_by_station,
    # Format dels nombres a la taula
    format.args = list(decimal.mark = ",", big.mark = ".", digits = 2),
    # Etiqueta de la taula
    caption = "Recompte de valors NA de la variable TM ºC per estació",
    # Alineació de les columnes
    align = c("l", "r"),
    col.names = c("Estació [Codi]", "Nombre de valors no disponibles TM ºC")
) |>
    kable_styling(
        bootstrap_options = c("striped", "hover", "condensed"),
        full_width = FALSE
    )
# Elimina els objectes creats per evitar conflictes en les següents seccions
rm(missing_tm_by_station)
```

### Valors perduts de la variable `TN ºC`

```{r}
# recompte de valors perduts de la variable TN ºC per estació
missing_tn_by_station <- dataset_measurements |>
    group_by(`Estació [Codi]`) |>
    summarise(Missing_TN = sum(is.na(`TN °C`))) |>
    filter(Missing_TN > 0 & Missing_TN < 17000) |>
    arrange(desc(Missing_TN))
missing_tn_by_station
# Elimina els objectes creats per evitar conflictes en les següents seccions
rm(missing_tn_by_station)
```

### Valors perduts de la variable `TX ºC`

```{r}
# recompte de valors perduts de la variable TX ºC per estació
missing_tx_by_station <- dataset_measurements |>
    group_by(`Estació [Codi]`) |>
    summarise(Missing_TX = sum(is.na(`TX °C`))) |>
    filter(Missing_TX > 0 & Missing_TX < 17000) |>
    arrange(desc(Missing_TX))
missing_tx_by_station
# Elimina els objectes creats per evitar conflictes en les següents seccions
rm(missing_tx_by_station)
```

### Valors perduts de la variable `PPT mm`

```{r}
# recompte de valors perduts de la variable PPT mm per estació
missing_ppt_by_station <- dataset_measurements |>
    group_by(`Estació [Codi]`) |>
    summarise(Missing_PPT = sum(is.na(`PPT mm`))) |>
    filter(Missing_PPT > 0 & Missing_PPT < 17000) |>
    arrange(desc(Missing_PPT))
missing_ppt_by_station
# Elimina els objectes creats per evitar conflictes en les següents seccions
rm(missing_ppt_by_station)
```

## Conversió de tipus de dades

```{r}
# Conversió del tipus de dades de les variables i eliminació
dataset_measurements <- dataset_measurements |>
    mutate(
        # Variables de dates (1)
        `Data alta` = as.Date(`Data alta`, format = "%d.%m.%Y"),
        # Variables categòriques (6)
        `Estació [Codi]` = as.factor(`Estació [Codi]`),
        Comarca = as.factor(Comarca),
        Municipi = as.factor(Municipi),
        code = as.factor(code),
        # Variables numèriques geogràfiques (3)
        `Altitud (m)` = as.numeric(`Altitud (m)`),
        Longitud = as.numeric(Longitud),
        Latitud = as.numeric(Latitud),
        # Variables numèriques de temperatura (3)
        `TM °C` = as.numeric(`TM °C`),
        `TX °C` = as.numeric(`TX °C`),
        `TN °C` = as.numeric(`TN °C`),
        # Variables numèriques de direcció del vent (3)
        `DVM (2 m) graus` = as.numeric(`DVM (2 m) graus`),
        `DVM (6 m) graus` = as.numeric(`DVM (6 m) graus`),
        `DVM (10 m) graus` = as.numeric(`DVM (10 m) graus`),
        # Variables numèriques de velocitat del vent (5)
        `VVM (2 m) km/h` = as.numeric(`VVM (2 m) km/h`),
        `VVM (6 m) km/h` = as.numeric(`VVM (6 m) km/h`),
        `VVM (10 m) km/h` = as.numeric(`VVM (10 m) km/h`),
        `VVX (2 m) km/h` = as.numeric(`VVX (2 m) km/h`),
        `VVX (10 m) km/h` = as.numeric(`VVX (10 m) km/h`),
        # Altres variables numèriques (5)
        `GN cm` = as.numeric(`GN cm`),
        `HRM %` = as.numeric(`HRM %`),
        `PM hPa` = as.numeric(`PM hPa`),
        `PPT mm` = as.numeric(`PPT mm`),
        `RS W/m2` = as.numeric(`RS W/m2`)
    )
# Afegeix l'hora a la data i elimina les variables `Període TU` i `date`
dataset_measurements <- dataset_measurements |>
    mutate(
        date_time = as.POSIXct(
            paste(date, substr(`Període TU`, 1, 5)),
            format = "%d.%m.%Y %H:%M", tz = "UTC"
        )
    ) |>
    select(-`Període TU`, -date)
# Resum estadístic del conjunt de dades després de la conversió de tipus
summary(dataset_measurements)
```

## Gestió de valors extrems

No s'han detectat valors anòmals en les variables numèriques excepte en la
variable ```HRM %``` (humitat relativa mitjana en percentatge).

```{r}
# diagrama de caixa de totes les variables numèriques amb velocitats del vent
numeric_vars <- c(
    "VVM (2 m) km/h", "VVM (6 m) km/h", "VVM (10 m) km/h",
    "VVX (2 m) km/h", "VVX (10 m) km/h"
)
boxplot(
    dataset_measurements[numeric_vars],
    main = "Diagrama de caixa de les variables amb velocitats del vent",
    col = "lightblue",
    names = c("VVM 2 m", "VVM 6 m", "VVM 10 m", "VVX 2 m", "VVX 10 m"),
    las = 1
)
# diagrama de caixa de totes les variables numèriques amb direcció del vent
numeric_vars <- c("DVM (2 m) graus", "DVM (6 m) graus", "DVM (10 m) graus")
boxplot(
    dataset_measurements[numeric_vars],
    main = "Diagrama de caixa de les variables amb direcció del vent",
    col = "lightblue",
    names = c("DVM 2 m", "DVM 6 m", "DVM 10 m"),
    las = 1
)
# diagrama de caixa de totes les variables numèriques amb temperatures
numeric_vars <- c("TM °C", "TX °C", "TN °C")
boxplot(
    dataset_measurements[numeric_vars],
    main = "Diagrama de caixa de les variables amb temperatures",
    col = "lightblue",
    names = c("TM °C", "TX °C", "TN °C"),
    las = 1
)
# diagrama de caixa de totes les variables numèriques geogràfiques
boxplot(
    dataset_measurements["Longitud"],
    main = "Diagrama de caixa de les variables de la longitud",
    col = "lightblue",
    las = 1
)
boxplot(
    dataset_measurements["Latitud"],
    main = "Diagrama de caixa de les variables de la latitud",
    col = "lightblue",
    las = 1
)
boxplot(
    dataset_measurements["Altitud (m)"],
    main = "Diagrama de caixa de l'altitud",
    col = "lightblue",
    names = c("Altitud m"),
    las = 1
)
# diagrama de caixa de les altres variables numèriques
boxplot(
    dataset_measurements["GN cm"],
    main = "Diagrama de caixa del gruix de neu",
    col = "lightblue",
    las = 1
)
boxplot(
    dataset_measurements["PM hPa"],
    main = "Diagrama de caixa de la pressió atmosfèrica mitjana",
    col = "lightblue",
    las = 1
)
boxplot(
    dataset_measurements["PPT mm"],
    main = "Diagrama de caixa de la precipitació",
    col = "lightblue",
    las = 1
)
boxplot(
    dataset_measurements["RS W/m2"],
    main = "Diagrama de caixa de la radiació solar",
    col = "lightblue",
    las = 1
)
```

En la variable ```HRM %``` (humitat relativa mitjana en percentatge) s'han
detectat tres estacions amb valors anòmals. A continuació s'analitza aquesta
variable.

```{r}
boxplot(
    dataset_measurements["HRM %"],
    main = "Diagrama de caixa de la humitat relativa",
    col = "lightblue",
    las = 1
)
# Estacions amb humitat relativa mitjana més alta
highest_humidity_stations <- dataset_measurements |>
    group_by(`Estació [Codi]`) |>
    summarise(Avg_Humidity = mean(`HRM %`, na.rm = TRUE)) |>
    arrange(desc(Avg_Humidity)) |>
    head(10)
highest_humidity_stations
# Gràfica amb la humitat relativa mitjana de les estacions amb més humitat
ggplot(
    highest_humidity_stations,
    aes(x = reorder(`Estació [Codi]`, -Avg_Humidity), y = Avg_Humidity)
) +
    geom_bar(stat = "identity", fill = "steelblue") +
    labs(
        title = "Humitat relativa mitjana de les estacions amb més humitat",
        x = "Estació [Codi]",
        y = "Humitat relativa mitjana (%)"
    ) +
    theme_minimal() +
    theme(axis.text.x = element_text(angle = 45, hjust = 1))
# Diagrama de caixa de la humitat relativa mitjana de les estacions anòmales
selected_stations <- c(
    "Lac Redon (2.247 m) [VS]", "Pantà de Siurana [MR]",
    "Roses [D4]"
)
humidity_selected_stations <- dataset_measurements |>
    filter(`Estació [Codi]` %in% selected_stations) |>
    select(`Estació [Codi]`, `HRM %`, date_time)
ggplot(humidity_selected_stations, aes(x = `Estació [Codi]`, y = `HRM %`)) +
    geom_boxplot(fill = "lightblue") +
    labs(
        title = "Diagrama de caixa de la humitat relativa mitjana de les estacions seleccionades",
        x = "Estació [Codi]",
        y = "Humitat relativa mitjana (%)"
    ) +
    theme_minimal() +
    theme(axis.text.x = element_text(angle = 45, hjust = 1))
# gràfica amb els valors de la humitat relativa mitjana de les estacions
# anòmales al llarg del temps
ggplot(
    humidity_selected_stations,
    aes(x = date_time, y = `HRM %`, color = `Estació [Codi]`)
) +
    geom_line() +
    labs(
        title = "Humitat relativa mitjana de les estacions seleccionades al llarg del temps",
        x = "Data",
        y = "Humitat relativa mitjana (%)",
        color = "Estació [Codi]"
    ) +
    theme_minimal()
# gràfica dels valors d'humitat relativa mitjana de les estacions anòmales per
# al dia 15 de març de 2025
ggplot(
    filter(humidity_selected_stations, as.Date(date_time) ==
        as.Date("2025-03-15")),
    aes(x = date_time, y = `HRM %`, color = `Estació [Codi]`)
) +
    geom_line() +
    labs(
        title = "Humitat relativa mitjana de les estacions seleccionades el 15 de març de 2025",
        x = "Hora",
        y = "Humitat relativa mitjana (%)",
        color = "Estació [Codi]"
    ) +
    theme_minimal()
# Correcció dels valors anòmals (dividir per 10) el ```HRM %``` de les estacions
# amb valors anòmals
dataset_measurements <- dataset_measurements |>
    mutate(
        `HRM %` = ifelse(
            `Estació [Codi]` %in% selected_stations,
            `HRM %` / 10,
            `HRM %`
        )
    )
# Torna a generar el diagrama de caixa de la variable ```HRM %``` després de
# la correcció
boxplot(
    dataset_measurements["HRM %"],
    main = "Diagrama de caixa de la humitat relativa",
    col = "lightblue",
    las = 1
)
# Elimina els objectes creats per evitar conflictes en les següents seccions
rm(highest_humidity_stations, humidity_selected_stations)
rm(selected_stations)
```


## Altres mètodes de neteja

# Anàlisi de les dades

## Aplicació d'un Model Supervisat i un No Supervisat

### Model Supervisat

En aquest apartat volem calcular la Temperatura Mitjana (TM °C) en funció de les
variables que ens proporciona el Meteocat, el mes i l'hora.

```{r}
# Dataset numèric, afegim mes i hora
dataset_numeric <- dataset_measurements |>
    select(
        where(is.numeric),
        date_time
    )
dataset_numeric$Mes <- factor(month(dataset_numeric$date_time))
dataset_numeric$Hora <- factor(hour(dataset_numeric$date_time))
# Model de regressió lineal per a la predicció de TM °C
model_regressio <- lm(
    `TM °C` ~ `Altitud (m)` + Latitud + Longitud + `HRM %` + `RS W/m2` +
        `PM hPa` + `PPT mm` + `VVM (10 m) km/h` + `VVX (10 m) km/h` + `GN cm` +
        Mes + Hora,
    data = dataset_numeric
)
# Mostrem el resultat
summary(model_regressio)
```

- **Capacitat explicativa ($R^2$)**: El model aconsegueix un $R^2$ ajustat de
  0.8377. Això significa que explica el 83.77% de la variància en la Temperatura
  Mitjana.
- **Intercept**: Té un valor de 84.52. Aquesta és la temperatura mitjana
  estimada (en ºC) quan tots els predictors són zero. En aquest cas no té un
  significat físic.
- **Altitud**: El coeficient té un valor de -1.049 i un $valor-p < 2e-16$.
  Aquests resultats indiquen que aquest coeficient és significatiu. A més, el
  signe és coherent, ja que a major altitud, menor temperatura.
- **Latitud**: Té un valor de -2.197 i un $valor-p < 2e-16$. Això indica que per
  cada grau cap al nord, la temperatura baixa 2.2ºC, el que és coherent amb el
  clima (als pirineus fa més fred en general).
- **Longitud**: Té un valor de +0.6257 i un $valor-p < 2e-16$. Això indica que
  per cap a l'est, la temperatura augmenta una mica, però no afecta tant com la
  latitud.
- **HRM %**: El coeficient té un valor de -0.0915 i un $valor-p < 2e-16$. Més
  humitat relativa implica un descens en la temperatura.
- **RS W/M2**: Té un valor de +0.0042 i un $valor-p < 2e-16.$ El seu valor
  positiu indica que per cada unitat d'augment en la radiació solar, la
  temperatura augmenta. Coherent físicament.
- **PM hPa**: Té un valor de +1.652e-03 i un $valor-p < 2e-16$. El seu valor
  positiu indica que l'augment de la pressió s'associa a temperatures
  lleugerament més altes. Això és degut al fet que l'alta pressió sol implicar
  cels clars i temps més estable.
- **PPT mm**: Té un valor de +0.059 i un valor-p de 0.0017. El seu valor
  positiu indica que un augment en la precipitació s'associa a una temperatura
  mitjana més alta segons el model.
- **VVM (10 m) km/h**: Té un valor de +0.0575 i un $valor-p < 2e-16$. El seu
  valor positiu indica que en situacions de vent mitjà constant, la temperatura
  tendeix a mantenir-se més alta.
- **VVX (10 m) km/h**: Té un valor de -0.0406 i un $valor-p < 2e-16$. El seu
  valor negatiu indica que les ràfegues de vent molt fortes estan associades a
  descensos de temperatura.
- **GN cm**: Té un valor de -0.0079 i un $valor-p < 2e-16$. El seu valor negatiu
  confirma que la presència de neu al terra redueix la temperatura mitjana.
- **Variables temporals (Mes i Hora)**: Són altament significatives ($< 2e-16$).
  Els coeficients mostren clarament el cicle estacional (Agost és +14.5ºC
  respecte a Gener) i el cicle diari (les 15:00h són +3.0ºC respecte a la
  mitjanit).
- **Significació Global**: El valor-p de la prova és $<2e-16$, que indica que
  el model és significatiu.
- La inclusió de totes les variables ha provocat una pèrdua massiva
  d'observacions (de 3,2 milions a 85.000 utilitzades) 

Veiem la multicolinealitat.

```{r, attr.source='.numberLines'}
vif(model_regressio)
```

Perquè les variables no presentin multicolinealitat han de ser inferiors a 5.

- **Altitud i Pressió**: L'Altitud presenta un GVIF de 15,84 i la Pressió de
  11.66. Aquests valors són molt alts, indicant que la forta relació física
  inversa entre pressió i altitud genera multicolinealitat en el model.
- **Variables del Vent**: VVM i VVX tenen GVIFs al voltant de 6,9, confirmant
  que estan molt correlacionades entre si.
- **Variables Temporals**: GVIFs molt baixos.

Per tant, farem un segon model de regressió lineal amb menys predictors:
eliminem la neu, vents (molts NA) i longitud.

```{r, , attr.source='.numberLines'}
# Creació del model de regressió més simple
# Eliminem PM (molt relacionada amb l'altitud), VVM (molt correlacionada amb
# VVX), GN (poques mostres)
model_regressio_simple <- lm(
    `TM °C` ~ `Altitud (m)` + Latitud + Longitud + `HRM %` + `RS W/m2` +
        `PPT mm` + `VVX (10 m) km/h` + Mes + Hora,
    data = dataset_numeric
)
summary(model_regressio_simple)
vif(model_regressio_simple)
```

- **Capacitat explicativa ($R^2$)**: El model aconsegueix un $R^2$ ajustat de
  $0.8536$. Això significa que explica el $85.36\%$ de la variància en la
  Temperatura Mitjana.
- **Intercept**: Té un valor de 59.43. Aquesta és la temperatura mitjana
  estimada (en ºC) quan tots els predictors són zero. En aquest cas no té un
  significat físic directe.
- **Altitud**: El coeficient té un valor de -5.029e-03 i un $valor-p < 2e-16$.
  Aquests resultats indiquen que aquest coeficient és significatiu. A més, el
  signe és coherent, ja que a major altitud, la temperatura disminueix.
- **Latitud**: Té un valor de -1.259 i un $valor-p < 2e-16$. Això indica que per
  cada grau cap al nord, la temperatura baixa 2.2ºC, el que és coherent amb el
  clima (als pirineus fa més fred en general).
- **Longitud**: Té un valor de 0.2818 i un $valor-p < 2e-16$. Això indica que
  per cap a l'est, la temperatura augmenta una mica, però no afecta tant com la
  latitud.
- **HRM %**: El coeficient té un valor de -0.0038 i un $valor-p < 2e-16$. Més
  humitat relativa implica un descens en la temperatura.
- **RS W/M2**: Té un valor de +0.0075 i un $valor-p < 2e-16$. El seu valor
  positiu indica que per cada unitat d'augment en la radiació solar, la
  temperatura augmenta. Coherent físicament.
- **PPT mm**: Té un valor de -0.2497 i un valor-p de 0.008442. El seu valor
  negatiu indica que un augment en la precipitació s'associa a una temperatura
  mitjana més baixa segons el model.
- **VVX (10 m) km/h**: Té un valor de +0.0365 i un $valor-p < 2e-16$. El seu
  signe ha canviat respecte l'anterior model.
- **Variables temporals (Mes i Hora)**: Són altament significatives ($<2e-16$).
  Els coeficients mostren clarament el cicle estacional (Agost és +15.63ºC
  respecte a Gener).
- **Significació Global**: El valor-p de la prova és $<2e-16$, que indica que
  el model és significatiu.
- Ara no s'han exclòs tantes dades.
- La multicolinearitat és correcte

### Model No Supervisat

Fem servir el PCA per reduir la dimensionalitat

```{r, attr.source='.numberLines'}
# Ens quedem amb les variables continues, no amb les temporals que són cícliques
variables_continues <- c(
    "Altitud (m)",
    "Latitud",
    "Longitud",
    "HRM %",
    "RS W/m2",
    "PPT mm",
    "VVX (10 m) km/h"
)
# Fem subset ometent valors NA
df_pca <- dataset_numeric[, variables_continues]
df_pca <- na.omit(df_pca)
# Apliquem PCA
pca_resultat <- prcomp(df_pca, center = TRUE, scale. = TRUE)
# Mostrem la importància de les components
summary(pca_resultat)
# Mostrem la relació entre variables i components (Rotation)
pca_resultat$rotation
```

#### Component Principal 1 (PC1)

PC1 explica la màxima variància del conjunt de dades.

Els pesos més alts i significatius són:

- Latitud: +0.713 (Molt alt i positiu)
- Altitud: +0.583 (Alt i positiu)
- Longitud: +0.345 (Moderat)

Aquesta component representa clarament la geografia. Un valor alt en PC1 indica
una estació amb una Latitud alta (Nord) i Altitud alta (muntanya/interior).
 
#### Component Principal 2 (PC2)

PC2 explica la següent major quantitat de variància independent de PC1.

- VVX: +0.551 (Molt alt i positiu)
- RS: +0.505 (Alt i positiu)
- HRM: -0.485 (Alt i negatiu)
- Longitud: -0.387 (Moderat i negatiu)

Un valor alt en PC2 indica una estació amb molta Radiació Solar (RS) i Vent
Màxim (VVX), i baixa Humitat Relativa (HRM). Això es podria interpretar com a
condicions de temps assolellat, sec i ventós.

#### Component Principal 3 (PC3)

- Longitud: +0.630 (Molt alt i positiu)
- RS: +0.501 (Alt i positiu)
- PPT: -0.342 (Moderat i negatiu)
- Altitud: -0.467 (Alt i negatiu)

Un valor alt en PC3 representa una estació situada a l'Est (Longitud alta) amb
alta Radiació Solar, sovint a baixa Altitud (negatiu) i amb menys Precipitació.

#### Component Principal 4 (PC4)
- PPT mm: +0.876 (Molt alt i dominant)

Aquesta component està gairebé totalment dominada per la Precipitació (PPT mm).
Essencialment, PC4 aïlla la variabilitat lligada als episodis de pluja del resta
de factors climàtics.

## Contrast d'Hipòtesi

Primerament aconseguim la mediana d'altituds.

```{r, attr.source='.numberLines'}
mediana_global_altitud <- median(dataset_numeric$`Altitud (m)`, na.rm = TRUE)
mediana_global_altitud
```

Pregunta: Existeix una diferència significativa en la Humitat Relativa Mitjana
(HRM %) entre les estacions de baixa altitud ($\le 350\text{m}$) i les de gran
altitud ($\ge 1350\text{m}$)?

- Hipòtesi Nul·la ($H_0$): La diferència real de mitjanes d'HRM entre el grup de
  Baixa Altitud i el de Gran Altitud és igual a zero
  ($\mu_{\text{Baixa}} - \mu_{\text{Gran}} = 0$).
- Hipòtesi Alternativa ($H_a$): La diferència real de mitjanes d'HRM no és igual
  a zero ($\mu_{\text{Baixa}} - \mu_{\text{Gran}} \neq 0$).

```{r, attr.source='.numberLines'}
dataset_grups <- dataset_numeric |>
    select(`Altitud (m)`, `HRM %`) |>
    na.omit() |>
    mutate(Grup_Altitud = case_when(
        `Altitud (m)` <= 350 ~ "Baixa_Altitud",
        `Altitud (m)` >= 350 ~ "Gran_Altitud",
        TRUE ~ "Altres"
    )) |>
    filter(Grup_Altitud != "Altres")
```

Fem servir la Prova T de Welch per seguretat, que és robusta davant la
no-normalitat i la possible manca d'homocedasticitat.

```{r, attr.source='.numberLines'}
# Prova T de Welch
prova_t <- t.test(`HRM %` ~ Grup_Altitud,
    data = dataset_grups,
    var.equal = FALSE
)
print(prova_t)
``` 

- **Significació Estadística**: Atès que el valor $p< 2.2e-16$ és molt menor que
  el nivell de significació estàndard ($\alpha = 0.05$), es rebutja la hipòtesi
  nul·la. Per tant, establim que existeix una diferència estadísticament
  significativa en la Humitat Relativa Mitjana entre les estacions de Baixa
  Altitud i les de Gran Altitud.
- Diferència de Mitjanes:
  - Mitjana HRM Baixa Altitud: 80.36%
  - Mitjana HRM Gran Altitud: 73.45%

# Resolució del problema
