---
title: Pràctica 2 - neteja i anàlisi de les dades
author: "Nora Bolivar, Robert Buj"
date: "07/01/2025"
output:
  pdf_document:
    includes:
      in_header: header.tex
    toc: true
    toc_depth: 2
    number_sections: true
  html_document:
    css: columns.css
    toc: true
    toc_depth: 2
    number_sections: true
    highlight: tango
toc-title: "Taula de continguts"
---

\newpage

```{r setup, include=FALSE}
knitr::opts_chunk$set(
    warning = FALSE, error = FALSE, message = FALSE, cache = TRUE,
    # Opcions per a les figures
    fig.align = "center"
)
library(car)
library(corrplot)
library(data.table)
library(dplyr)
library(factoextra)
library(forecast)
library(ggplot2)
library(gridExtra)
library(kableExtra)
library(knitr)
library(lubridate)
library(tidyr)
library(sf)
library(stats)
library(VIM)
library(zoo)
```

# Descripció del dataset

El dataset emprat en aquesta pràctica conté les dades i les metadades de les
estacions automàtiques operatives, recollides durant un any i cada trenta
minuts, fins al 3 de desembre de 2025. Les estacions formen part de la Xarxa
d'Estacions Meteorològiques Automàtiques (XEMA) de Catalunya i les dades s'han
obtingut fent web scraping a dues pàgines de meteo.cat.

En el dataset, primer tenim les variables de l'estació que es va obtenir a la
pàgina “Llistat d'estacions”:

| # | Nom | Descripció | Tipus | Valors possibles |
| - | --- | ---------- | ----- | ---------------- |
| 1 | Comarca | Comarca on es troba l'estació | Categòrica | Text |
| 2 | Municipi | Municipi on es troba l'estació | Categòrica | Text |
| 3 | Estació [Codi] | Nom de l'estació i codi identificador | Categòrica | Text |
| 4 | Latitud | Latitud de l'estació | Quantitativa contínua | Valors reals [-90.0, 90.0] |
| 5 | Longitud | Longitud de l'estació | Quantitativa contínua | Valors reals [-180.0, 180.0] |
| 6 | Altitud (m) | Altitud de l'estació en metres | Quantitativa contínua | Valors reals [0.0, 3200.0] |
| 7 | Data alta | Data d'alta de l'estació | Data | Data en format dd.mm.aaaa |
| 8 | Data baixa | Data de baixa de l'estació | Data | Data en format dd.mm.aaaa |
| 9 | Estat actual | Estat actual de l'estació | Categòrica | "Desmantellada" o "Operativa" |
| 10 | code | Codi identificador de l'estació | Categòrica | Text de 2 caràcters de longitud |
| 11 | date | Data de la mesura | Data | Data en format dd.mm.aaaa |
| 12 | Període TU | Hora de la mesura en Temps Universal | Categòrica | Període en format HH:MM - HH:MM |

: Metadades de les estacions meteorològiques

Després tenim les variables amb la informació meteorològica dels sensors, que es
va obtenir fent web scraping a la pàgina "Dades d'estació":

| # | Nom   | Descripció | Tipus | Valors possibles |
| - | ---- | ---------- | ----- | ---------------- |
| 13 | TM °C | Temperatura mitjana en graus Celsius | Quantitativa contínua | Valors reals [-20.0, 50.0]|
| 14 | TX °C | Temperatura màxima en graus Celsius | Quantitativa contínua | Valors reals [-20.0, 50.0] |
| 15 | TN °C | Temperatura mínima en graus Celsius | Quantitativa contínua | Valors reals [-20.0, 50.0] |
| 16 | HRM % | Humitat relativa mitjana en percentatge | Quantitativa contínua | Valors reals [0.0, 100.0]|
| 17 | PPT mm | Precipitació en mil·límetres | Quantitativa contínua | Valors reals [0.0, Inf) |
| 18 | VVM (2 m) km/h | Velocitat mitjana del vent a 2 metres en km/h | Quantitativa contínua | Valors reals [0.0, Inf) |
| 19 | DVM (2 m) graus | Direcció del vent a 2 metres en graus | Quantitativa contínua | Valors reals [0.0, 360.0] |
| 20 | VVX (2 m) km/h | Velocitat màxima del vent a 2 metres en km/h | Quantitativa contínua | Valors reals [0.0, Inf) |
| 21 | RS W/m2 | Radiació solar en watts per metre quadrat | Quantitativa contínua | Valors reals [0.0, Inf) |
| 22 | VVM (10 m) km/h | Velocitat mitjana del vent a 10 metres en km/h | Quantitativa contínua | Valors reals [0.0, Inf) |
| 23 | DVM (10 m) graus | Direcció del vent a 10 metres en graus | Quantitativa contínua | Valors reals [0.0, 360.0] |
| 24 | VVX (10 m) km/h | Velocitat màxima del vent a 10 metres en km/h | Quantitativa contínua | Valors reals [0.0, Inf) |
| 25 | PM hPa | Pressió atmosfèrica mitjana en hectopascals | Quantitativa discreta | Valors enters |
| 26 | VVM (6 m) km/h | Velocitat mitjana del vent a 6 metres en km/h | Quantitativa contínua | Valors reals [0.0, inf) |
| 27 | DVM (6 m) graus | Direcció del vent a 6 metres en graus | Quantitativa contínua | Valors reals [0.0, 360.0] |
| 28 | VVX (6 m) km/h | Velocitat màxima del vent a 6 metres en km/h | Quantitativa contínua | Valors reals [0.0, Inf) |
| 29 | GN cm | Gruix de neu en centímetres | Quantitativa contínua | Valors reals [0.0, Inf) |

: Informació meteorològica recollida per les estacions

En cas que no es vulguin baixar les dades i es desitgi utilitzar el dataset
comprimit en aquest repositori, cal descomprimir-lo i executar l'script per
generar el fitxer `dataset.csv`:

```
tar xvfa dataset.tar.xz
python3 source/main.py -w
```

En cas que es vulguin baixar les dades més recents, cal executar els següents
ordres en la terminal. En l'exemple, s'obté el fitxer `dataset.csv` amb les
dades de les estacions de l'ultim any fins al 3 de desembre de 2025:

```
python3 source/main.py -d 365 -b 03.12.2025
```

En el següent bloc de codi es carrega el fitxer `dataset.csv` amb el conjunt
de dades:

```{r read-dataset, attr.source='.numberLines'}
dataset_measurements <- fread(
    "dataset/dataset.csv", # Camí al fitxer
    dec = ".", # Separador decimal
    na.strings = c("", "(s/d)"), # Valors que representen NA
    data.table = FALSE # Retorna data.frame per compatibilitat
)
```

El conjunt de dades té `r format(ncol(dataset_measurements), big.mark = ".")` variables
(columnes) i `r format(nrow(dataset_measurements), big.mark = ".")` registres (files).

# Integració i selecció

La integració propiament dita es realitza durant el procés de web scraping, on
es recullen les dades de les dues pàgines web i es combinen en un únic conjunt
de dades. En aquest cas, no és necessari realitzar una integració addicional
ja que les dades ja estan integrades en el fitxer `dataset.csv`.

No obstant això, s'ha modificat la integració per utilitzar un únic separador
de decimals (el punt) per a totes les variables numèriques. Originàriament en
el fitxer `dataset.csv`, les variables `Latitud` i `Longitud` utilitzaven la
coma com a separador decimal, mentre que la resta de variables numèriques
utilitzen el punt.

Aquest canvi ha permès una millor gestió de les dades numèriques, evitar
problemes de conversió de tipus de dades i utilitzar la funció `fread` de la
biblioteca `data.table` per carregar el conjunt de dades de manera eficient.

En aquest apartat, un cop carregades les dades, es realitza una anàlisi
preliminar del conjunt de dades per conèixer millor les seves característiques.
Al final d'aquest apartat, s'hauran eliminat les variables innecessàries
(`Estació [Codi]`, `code`, `Data baixa` i `Estat actual`) i s'hauran creat dues
noves variables (`Nom estació` i `Codi estació`).

El conjunt de dades final només tindrà les variables necessàries per fer
l'anàlisi de les dades, no obstant això no s'eliminen les variables
innecessaries fins després d'haver fet la imputació dels valors perduts, ja que
poden ser útils per a la imputació.

```{r data-numbers-overview, echo=FALSE}
# Nombre d'estacions meteorològiques
n_stations <- n_distinct(dataset_measurements$`Estació [Codi]`)
# Nombre de dies
n_days <- n_distinct(dataset_measurements$date)
# Nombre d'observacions per dia
n_observations_per_day <- n_distinct(dataset_measurements$`Període TU`)
# Valor màxim de files per estació
max_rows_per_station <- n_days * n_observations_per_day
```

Les dades meteorològiques es van recollir en un període d'un any, des del 4 de
desembre de 2024 fins al 3 de desembre de 2025. El conjunt de dades recull les
dades meteorològiques de `r format(n_stations, big.mark = ".")` estacions
meteorològiques, durant `r format(n_days, big.mark = ".")` dies, amb
`r format(n_observations_per_day, big.mark = ".")` observacions per dia. Per
tant, una estació estació meteorològica com a molt pot tenir
`r format(max_rows_per_station, big.mark = ".")` registres (files) o una
variable d'una estació pot tenir com a molt
`r format(max_rows_per_station, big.mark = ".")` observacions, corresponents a
`r format(n_days, big.mark = ".")` dies (```date```) amb
`r format(n_observations_per_day, big.mark = ".")` observacions/dia (una cada
30 minuts, ```Període TU```).

```{r stations-with-full-data, echo=FALSE}
# Nombre d'estacions meteorològiques que tenen el nombre màxim de files
stations_with_full_data <- dataset_measurements |>
    group_by(`Estació [Codi]`) |>
    summarise(Count = n()) |>
    filter(Count == max_rows_per_station) |>
    ungroup()
n_stations_with_full_data <- nrow(stations_with_full_data)
```

No totes les estacions tenen el matexi nombre de registres, de fet hi ha
`r format(n_stations_with_full_data, big.mark = ".")` estacions meteorològiques
que tenen exactament `r format(max_rows_per_station, big.mark = ".")` files. Hi
ha diversos motius que expliquen aquest fet, com ara problemes tècnics en les
estacions, errors en la transmissió de dades, o que les estacions es van donar
d'alta després de l'inici del període de recollida de dades.

```{r new-stations, echo=FALSE, attr.source='.numberLines'}
# Converteix la variable Data alta a format data
dataset_measurements$`data_alta` <- as.Date(
    dataset_measurements$`Data alta`,
    format = "%d.%m.%Y"
)
# Estacions que es van donar d'alta després del 04/12/2024
new_stations <- dataset_measurements |>
    filter(data_alta >= as.Date("2024-12-04")) |>
    select(`Estació [Codi]`, data_alta) |>
    distinct() |>
    arrange(data_alta)
# Taula amb les estacions donades d'alta aquest any
kable(
    new_stations,
    # Format dels nombres a la taula
    format.args = list(decimal.mark = ",", big.mark = ".", digits = 2),
    # Etiqueta de la taula
    caption = "Estacions meteorològiques donades d'alta després del 04/12/2024",
    # Alineació de les columnes
    align = c("l", "l"),
    col.names = c("Estació [Codi]", "Data d'alta")
) |>
    kable_styling(
        bootstrap_options = c("striped", "hover", "condensed"),
        full_width = FALSE
    )
# Elimina la variable temporal data_alta
dataset_measurements <- dataset_measurements |>
    select(-data_alta)
```

```{r stations-incomplete-data, echo=FALSE}
# Taula amb les estacions meteorològiques que no tenen totes les files,
# ordenades de major a menor, i mostrant les primeres i últimes 5
stations_incomplete_data <- dataset_measurements |>
    group_by(`Estació [Codi]`) |>
    summarise(Count = n()) |>
    filter(Count < max_rows_per_station & !`Estació [Codi]` %in% new_stations$`Estació [Codi]`) |>
    arrange(desc(Count))
```

En la taula següent es mosta un resum del nombre de registres de les estacions
meteorològiques restants (`r nrow(stations_incomplete_data)`), on per temes
d'espai, només es mostren les 5 primers i les últimes 5, ordenades per nombre de
registres.

```{r stations-incomplete-data-display, echo=FALSE}
stations_incomplete_data_display <- rbind(
    head(stations_incomplete_data, 5),
    tail(stations_incomplete_data, 5)
)
kable(
    stations_incomplete_data_display,
    # Format dels nombres a la taula
    format.args = list(decimal.mark = ",", big.mark = ".", digits = 2),
    # Etiqueta de la taula
    caption = "Estacions meteorològiques sense totes les files",
    # Alineació de les columnes
    align = c("l", "r"),
    col.names = c("Estació [Codi]", "Nombre de files")
) |>
    pack_rows("Primeres 5 estacions", 1, 5) |>
    pack_rows("Últimes 5 estacions", 6, 10, latex_gap_space = "2em") |>
    kable_styling(
        bootstrap_options = c("striped", "hover", "condensed"),
        full_width = FALSE
    )
```

En el conjunt de dades hi ha un total de `r n_distinct(dataset_measurements$Municipi)` municipis
i `r n_distinct(dataset_measurements$Comarca)` comarques diferents.

En la següent taula es mostra el nombre de valors diferents per cada variable
del conjunt de dades.

```{r unique-values, echo=FALSE}
# Nombre de valors diferents en la variable
unique_values_df <- dataset_measurements |>
    summarise(across(everything(), ~ dplyr::n_distinct(.))) |>
    tidyr::pivot_longer(
        cols = everything(),
        names_to = "Variable",
        values_to = "Unique_Values"
    ) |>
    arrange(Unique_Values)
kable(
    unique_values_df, # Dades de la taula
    # Format dels nombres a la taula
    format.args = list(decimal.mark = ",", big.mark = ".", digits = 2),
    # Etiqueta de la taula
    caption = "Nombre de valors diferents per variable",
    align = c("l", "r"), # Alineació de les columnes
    col.names = c("Variable", "Nombre de valors diferents")
) |>
    kable_styling(
        bootstrap_options = c("striped", "hover", "condensed"),
        full_width = FALSE # Amplada completa desactivada
    )
```

A partir dels valors observats en la taula anterior, s'eliminen les variables
`Data baixa` i `Estat actual` perquè només tenen un únic valor, ja que totes les
estacions estan operatives.

```{r remove-unused-variables, attr.source='.numberLines'}
# Elimina les variables del conjunt de dades
dataset_measurements <- dataset_measurements |>
    select(-`Data baixa`, -`Estat actual`)
```

Per facilitar la visualització de les gràfiques i taules, es creen dues
variables noves `Nom estació` i `Codi estació` a partir de la variable
`Estació [Codi]`.

```{r split-field, attr.source='.numberLines'}
dataset_measurements <- dataset_measurements |>
    mutate(
        `Nom estació` = sub("(.*) \\[.*\\]", "\\1", `Estació [Codi]`),
        `Codi estació` = sub(".*\\[(.*)\\]", "\\1", `Estació [Codi]`)
    ) |>
    select(-`Estació [Codi]`, -code) |>
    select(`Nom estació`, `Codi estació`, everything())
```

# Conversió de tipus de dades

Abans de continuar amb l'anàlisi de les dades, és important assegurar-se que les
variables tinguin el tipus de dada correcte. Això facilitarà l'anàlisi i la
visualització de les dades. Al final d'aquest apartat, s'hauran convertit les
variables al tipus de dada adequat i s'hauran eliminat dues variables
innecessàries (`Període TU` i `date`) i s'haurà creat una nova variable
`Data i hora`.

```{r data-overview, attr.source='.numberLines'}
glimpse(dataset_measurements) # Mostra l'estructura del conjunt de dades inicial
```

En la conversió del tipus de dades, s'han realitzat les següents accions:

- Es converteix la variable `Data alta` al tipus de dada Date.
- Es crea una nova variable `Data i hora` que combina les variables `date` i
  `Període TU`, convertint-les al tipus de dada POSIXct.
- Es converteixen les variables categòriques `Codi estació`, `Nom estació`,
  `Comarca`, `Municipi` i `Codi estació` al tipus de dada Factor.
- Es converteixen les variables numèriques geogràfiques `Altitud (m)`,
  `Longitud` i `Latitud` al tipus de dada Numeric.
- Es converteixen les variables numèriques de temperatura `TM °C`, `TX °C` i
  `TN °C` al tipus de dada Numeric.
- Es converteixen les variables numèriques de direcció del vent `DVM (2 m)
  graus`, `DVM (6 m) graus` i `DVM (10 m) graus` al tipus de dada Numeric.
- Es converteixen les variables numèriques de velocitat del vent `VVM (2 m)
  km/h`, `VVM (6 m) km/h`, `VVM (10 m) km/h`, `VVX (2 m) km/h` i `VVX (10 m)
  km/h` al tipus de dada Numeric.
- Es converteixen les altres variables numèriques `GN cm`, `HRM %`, `PM hPa`,
  `PPT mm` i `RS W/m2` al tipus de dada Numeric.
- S'elimina la variable `Període TU` i la variable `date` del conjunt de dades.

```{r datatype-conversion, attr.source='.numberLines'}
# Conversió del tipus de dades de les variables i eliminació
dataset_measurements <- dataset_measurements |>
    mutate(
        # Variables de dates (2)
        `Data alta` = as.Date(`Data alta`, format = "%d.%m.%Y"),
        `Data i hora` = as.POSIXct(
            paste(date, substr(`Període TU`, 1, 5)),
            format = "%d.%m.%Y %H:%M", tz = "UTC"
        ),
        # Variables categòriques (5)
        `Codi estació` = as.factor(`Codi estació`),
        `Nom estació` = as.factor(`Nom estació`),
        Comarca = as.factor(Comarca),
        Municipi = as.factor(Municipi),
        # Variables numèriques geogràfiques (3)
        `Altitud (m)` = as.numeric(`Altitud (m)`),
        Longitud = as.numeric(Longitud),
        Latitud = as.numeric(Latitud),
        # Variables numèriques de temperatura (3)
        `TM °C` = as.numeric(`TM °C`),
        `TX °C` = as.numeric(`TX °C`),
        `TN °C` = as.numeric(`TN °C`),
        # Variables numèriques de direcció del vent (3)
        `DVM (2 m) graus` = as.numeric(`DVM (2 m) graus`),
        `DVM (6 m) graus` = as.numeric(`DVM (6 m) graus`),
        `DVM (10 m) graus` = as.numeric(`DVM (10 m) graus`),
        # Variables numèriques de velocitat del vent (5)
        `VVM (2 m) km/h` = as.numeric(`VVM (2 m) km/h`),
        `VVM (6 m) km/h` = as.numeric(`VVM (6 m) km/h`),
        `VVM (10 m) km/h` = as.numeric(`VVM (10 m) km/h`),
        `VVX (2 m) km/h` = as.numeric(`VVX (2 m) km/h`),
        `VVX (10 m) km/h` = as.numeric(`VVX (10 m) km/h`),
        # Altres variables numèriques (5)
        `GN cm` = as.numeric(`GN cm`),
        `HRM %` = as.numeric(`HRM %`),
        `PM hPa` = as.numeric(`PM hPa`),
        `PPT mm` = as.numeric(`PPT mm`),
        `RS W/m2` = as.numeric(`RS W/m2`)
    ) |>
    select(-`Període TU`, -date)
```

A continuació es mostra un resum estadístic del conjunt de dades després de la
conversió de tipus.

```{r dataset-summary, attr.source='.numberLines'}
summary(dataset_measurements) # Resum estadístic després de la conversió
```

# Neteja de les dades

A causa de que les estacions meteorològiques són dispositius electrònics que
poden fallar o tenir problemes tècnics, és comú trobar valors perduts en els
conjunts de dades meteorològiques. Aquests valors perduts poden ser deguts a
diversos motius, com ara errors en la transmissió de dades, problemes amb els
sensors, o condicions meteorològiques extremes que impedeixen la recollida de
dades.

Per tal de garantir la qualitat i la fiabilitat de l'anàlisi, els valors perduts
s'imputaran utilitzant diferents tècniques segons la variable i el context. No
obstant això, s'utilitzarà l'anàlisi de valors perduts per comprendre millor la
distribució i el patró dels valors perduts en el conjunt de dades.

La majoria de les estacions meteorològiques estan distribuïdes per tota la
geografia de Catalunya. En les següents gràfiques es mostren les ubicacions de
les estacions meteorològiques sobre els límits administratius de Catalunya.

```{r plot-boundaries-func, echo=FALSE}
# https://www.icgc.cat/ca/Geoinformacio-i-mapes/Dades-i-productes/Geoinformacio-cartografica/Divisions-administratives
# Funció que retorna un plot del les estacions en un mapa segons l'administració
plot_boundaries_func <- function(
  administration, title, dataset = dataset_measurements,
  missing_summary = NULL, lost_summary = NULL
) {
    unique_stations <- unique(dataset[, c("Codi estació", "Longitud", "Latitud")])
    # Remove rows with missing coordinates
    unique_stations <- unique_stations[
        !is.na(unique_stations$Longitud) & !is.na(unique_stations$Latitud),
    ]
    file_name <- paste("divisions-administratives-v2r1",
        administration, "1000000-20250730.json",
        sep = "-"
    )
    file_path <- paste("divisions-administratives-v2r1-20250730", file_name,
        sep = "/"
    )
    boundaries <- st_read(file_path, quiet = TRUE)
    if (is.null(missing_summary) & is.null(lost_summary)) {
        stations_sf <- st_as_sf(
            unique_stations,
            coords = c("Longitud", "Latitud"),
            crs = 4326
        )
        return(ggplot() +
            geom_sf(
                data = boundaries, fill = "grey95",
                color = "grey60", size = 0.2
            ) +
            geom_sf(data = stations_sf, color = "blue", size = 0.5) +
            labs(
                title = title,
                x = "Longitud",
                y = "Latitud"
            ) +
            theme_minimal() +
            theme(
                plot.title = element_text(size = 8, hjust = 0.5),
                panel.grid.major = element_blank(),
                panel.grid.minor = element_blank(),
                axis.title = element_blank(),
                axis.ticks = element_blank(),
                axis.text = element_blank()
            ))
    }
    other_sf <- unique_stations |>
        filter(!`Codi estació` %in% missing_summary$`Codi estació`) |>
        filter(!`Codi estació` %in% lost_summary$`Codi estació`) |>
        st_as_sf(
            coords = c("Longitud", "Latitud"),
            crs = 4326
        )
    missing_sf <- unique_stations |>
        filter(`Codi estació` %in% missing_summary$`Codi estació`) |>
        st_as_sf(
            coords = c("Longitud", "Latitud"),
            crs = 4326
        )
    lost_sf <- unique_stations |>
        filter(`Codi estació` %in% lost_summary$`Codi estació`) |>
        st_as_sf(
            coords = c("Longitud", "Latitud"),
            crs = 4326
        )
    return(ggplot() +
        geom_sf(
            data = boundaries, fill = "grey95",
            color = "grey70", size = 0.2
        ) +
        geom_sf(data = other_sf, color = "green4", size = 0.5) +
        geom_sf(data = missing_sf, color = "dodgerblue", size = 1) +
        geom_sf(data = lost_sf, color = "magenta4", size = 1.5) +
        labs(
            title = title,
            x = "Longitud",
            y = "Latitud"
        ) +
        scale_color_manual(
            name = "Estacions",
            values = c(
                "Sense valors perduts" = "green4",
                "Amb valors perduts" = "dodgerblue",
                "Amb tots els valors perduts" = "magenta4"
            )
        ) +
        theme_minimal() +
        theme(
            plot.title = element_blank(),
            panel.grid.major = element_blank(),
            panel.grid.minor = element_blank(),
            axis.title = element_blank(),
            axis.ticks = element_blank(),
            axis.text = element_blank()
        ))
}
```

```{r plot-stations-on-map, echo=FALSE}
# Obté la grafica amb els límits de Catalunya
p1 <- plot_boundaries_func(
    administration = "catalunya",
    title = "Estacions meteorològiques (Catalunya)"
)
# Obté la grafica amb els límits de les comarques de Catalunya
p2 <- plot_boundaries_func(
    administration = "comarques",
    title = "Estacions meteorològiques (comarques)"
)
# Mostra les dues gràfiques en una sola figura
grid.arrange(p1, p2, ncol = 2)
```

## Gestió dels valors perduts

En la següent gràfica es mostra un mapa de calor dels valors perduts en el
conjunt de dades.

```{r missing-values-heatmap, echo=FALSE, fig.height=5}
aggr(dataset_measurements,
    col = c("lightblue", "red"),
    numbers = TRUE,
    sortVars = TRUE,
    labels = names(dataset_measurements),
    cex.axis = 0.7,
    gap = 3,
    ylab = c("Mapa de calor dels valors perduts", "Patró de valors perduts")
)
```

Les variables amb un percentatge de valors perduts igual a $0.00000000$ no tenen
valors perduts:

```{r missing-values-none-table, echo=FALSE}
# Mostra una taula amb les variables que no tenen valors perduts
missing_values_none <- dataset_measurements |>
    summarise(across(everything(), ~ sum(is.na(.)))) |>
    tidyr::pivot_longer(
        cols = everything(),
        names_to = "Variable",
        values_to = "Missing"
    ) |>
    filter(Missing == 0) |>
    pull(Variable)
missing_values_none
```

```{r missing-values-count-plot, echo=FALSE, eval = FALSE}
# En la següent gràfica i taula es mostra el recompte de valors no disponibles
# per variable. Anteriorment ja s'ha vist el percentatge de valors perduts
# $>0$.
dataset_na_measurements <- dataset_measurements |>
    select(-all_of(missing_values_none))
missing_values_df <- dataset_na_measurements |>
    summarise(across(everything(), ~ sum(is.na(.)))) |>
    tidyr::pivot_longer(
        cols = everything(),
        names_to = "Variable",
        values_to = "Missing_Values"
    ) |>
    filter(Missing_Values > 0) |>
    arrange(desc(Missing_Values))
# Gràfic de barres
ggplot(
    missing_values_df,
    aes(x = reorder(Variable, -Missing_Values), y = Missing_Values)
) +
    geom_bar(stat = "identity", fill = "darkorange2") +
    labs(
        title = "Recompte de valors no disponibles per variable",
        x = "Variable",
        y = "Nombre de valors no disponibles"
    ) +
    theme_minimal() +
    theme(axis.text.x = element_text(angle = 45, hjust = 1))
```

```{r, echo=FALSE, eval = FALSE}
# Taula amb el recompre de valors no disponibles sense les variables que
# no en tenen
kable(
    missing_values_df, # Dades de la taula
    # Format dels nombres a la taula
    format.args = list(decimal.mark = ",", big.mark = ".", digits = 2),
    # Etiqueta de la taula
    caption = "Recompte de valors no disponibles per variable",
    align = c("l", "r"), # Alineació de les columnes
    col.names = c("Variable", "# NA") # Noms de les columnes
) |>
    kable_styling(
        bootstrap_options = c("striped", "hover", "condensed"),
        full_width = FALSE
    )
```

:::::: {.cols data-latex=""}

::: {.col data-latex="{0.35\textwidth}"}
```{r, echo=FALSE, fig.height=2}
dataset_measurements_cor <- dataset_measurements |>
    select(
        `Altitud (m)`,
        Longitud,
        Latitud,
        `PPT mm`,
        `TM °C`,
        `HRM %`,
        `TN °C`,
        `TX °C`,
        `RS W/m2`
    )
# Matriu de correlació de totes les variables
correlation_matrix <- cor(
    dataset_measurements_cor,
    use = "pairwise.complete.obs",
)
# Gràfica de la matriu de correlació
corrplot(
    correlation_matrix, # matriu de correlació
    method = "color", # tipus de gràfica
    type = "upper", # només mostra la meitat superior
    tl.col = "black", # color de les etiquetes
    tl.srt = 45, # gira les etiquetes
    tl.cex = 0.4, # redueix la mida de les etiquetes
    cl.cex = 0.4, # redueix la mida de la barra de colors
    title.cex = 0.2, # redueix la mida del títol
    legend.cex = 0.4, # redueix la mida de la llegenda
    diag = FALSE, # no mostrar la diagonal
    title = NULL, # no mostrar el títol de la gràfica
    # title = "Matriu de correlació de les variables", # títol de la gràfica
    mar = c(0, 0, 1, 0) # marges de la gràfica
)
```
:::

::: {.col data-latex="{0.05\textwidth}"}
\ 
<!-- an empty Div (with a white space), serving as a column separator -->
:::

::: {.col data-latex="{0.6\textwidth}"}
En la gràfica es mostra la matriu de correlació entre les variables numèriques
del conjunt de dades, per tal de veure si hi ha alguna variable correlacionada
que pugui ajudar en la imputació dels valors perduts. S'exclouen les variables
categòriques i les variables que tenen més del 20% de valors perduts.
:::
::::::

En els següents subapartats s'analitzaran el valors perduts de cada variable,
per ordre de més a menys valors perduts. En el recompte s'han exclòs les
estacions que tenen gairebé tots els valors perduts (>17.000) o bé no tenen
cap valor perdut (0).

```{r, echo=FALSE, attr.source='.numberLines'}
# Les funcions següents són útils per obtenir i mostrar els valors perduts de
# les variables.

# Funció per obtenir els valors perduts
create_summary_func <- function(
  dataset = dataset_measurements, variable_name,
  missing = TRUE, minimum = 0, threshold = 17000
) {
    if (missing) {
        return(
            dataset |>
                group_by(`Codi estació`) |>
                summarise(Missing = sum(
                    is.na(!!sym(variable_name))
                ), .groups = "drop") |>
                filter(Missing > minimum, Missing < threshold) |>
                arrange(desc(Missing))
        )
    }
    return(
        dataset |>
            group_by(`Codi estació`) |>
            summarise(Missing = sum(
                is.na(!!sym(variable_name))
            ), .groups = "drop") |>
            filter(Missing >= threshold) |>
            arrange(desc(Missing))
    )
}

# Funció per mostrar els valors perduts
plot_missing_sc_func <- function(
  missing_summary = NULL, dataset = dataset_measurements, variable_name,
  threshold = 17000, log_scale = FALSE
) {
    if (is.null(missing_summary)) {
        missing_summary <- create_summary_func(
            dataset, variable_name, threshold
        )
    }
    if (log_scale) {
        ggplot(
            missing_summary,
            aes(x = reorder(`Codi estació`, -Missing), y = Missing)
        ) +
            geom_bar(stat = "identity", fill = "steelblue") +
            scale_y_log10() +
            labs(
                title = paste(
                    "# NA de la variable",
                    variable_name,
                    "(escala logarítmica)"
                ),
                x = "Codi estació",
                y = "# NA (escala logarítmica)"
            ) +
            theme_minimal() +
            theme(
                axis.title = element_text(size = 9),
                plot.title = element_text(size = 10),
                axis.axis.text.y = element_text(size = 8),
                axis.text.x = element_text(angle = 45, hjust = 1, size = 8)
            )
    } else {
        ggplot(
            missing_summary,
            aes(x = reorder(`Codi estació`, -Missing), y = Missing)
        ) +
            geom_bar(stat = "identity", fill = "steelblue4") +
            labs(
                title = paste(
                    "Núm. de valors NA de la variable",
                    variable_name
                ),
                x = "Codi estació",
                y = "# valors no disponibles"
            ) +
            theme_minimal() +
            theme(
                axis.title = element_text(size = 9),
                plot.title = element_text(size = 10),
                axis.axis.text.y = element_text(size = 8),
                axis.text.x = element_text(angle = 45, hjust = 1, size = 8)
            )
    }
}

# Funció per crear gràfiques de valors perduts
plot_missing_func <- function(dataset, station_code, variable_name) {
    station_data <- dataset |>
        filter(`Codi estació` == station_code, is.na(!!sym(variable_name)))

    n_empty <- nrow(station_data)

    if (n_empty == 0) {
        return(NULL)
    }

    daily_missing <- station_data |>
        mutate(date = as.Date(`Data i hora`)) |>
        group_by(date) |>
        summarise(Missing_per_day = n(), .groups = "drop") |>
        filter(Missing_per_day > 0) |>
        arrange(desc(Missing_per_day))

    ggplot(daily_missing, aes(x = date, y = Missing_per_day)) +
        geom_bar(stat = "identity", fill = "coral3") +
        labs(
            title = paste(n_empty, "NA,", variable_name, station_code),
            x = "Data",
            y = "# NA"
        ) +
        theme_minimal()
}

# Funció per mostrar les gràfiques per parelles
plot_paired_func <- function(
  missing, dataset = dataset_measurements,
  variable_name
) {
    iteration <- 0
    plist <- list()
    for (station_code in missing$`Codi estació`) {
        iteration <- iteration + 1
        p <- plot_missing_func(dataset, station_code, variable_name)
        if (!is.null(p)) plist <- append(plist, list(p))
        if (iteration %% 2 == 0) {
            do.call("grid.arrange", c(plist, ncol = 2))
            plist <- list()
        }
    }
    if (iteration %% 2 == 1) {
        do.call("grid.arrange", c(plist, ncol = 2))
    }
}

# Funció per crear taula de valors perduts
table_missing_func <- function(missing, variable_name) {
    kable(
        missing,
        # Format dels nombres a la taula
        format.args = list(decimal.mark = ",", big.mark = ".", digits = 2),
        # Etiqueta de la taula
        caption = paste(
            "Núm. de valors NA de la variable",
            gsub(" %", "", variable_name) # corregeix error al fitxer TeX
        ),
        # Alineació de les columnes
        align = c("l", "r"),
        col.names = c("Codi estació", "# NA")
    ) |>
        kable_styling(
            bootstrap_options = c("striped", "hover", "condensed"),
            full_width = FALSE
        )
}
```

### Valors perduts de la variable `PPT mm`

```{r, echo=FALSE, fig.height=3}
# Recompte de valors perduts de la variable PPT mm per estació
missing_ppt <- create_summary_func(variable_name = "PPT mm")
```

```{r, echo=FALSE, attr.source='.numberLines', fig.height=3}
# Mostra les estacions amb valors perduts al mapa de comarques de Catalunya
p1 <- plot_boundaries_func(
    administration = "comarques",
    title = "Estacions amb valors perduts a la variable PPT mm",
    missing_summary = missing_ppt,
    lost_summary = create_summary_func(
        variable_name = "PPT mm", missing = FALSE
    )
)
# Gràfica de barres del recompte de valors perduts de la variable PPT mm per
# estació
p2 <- plot_missing_sc_func(
    missing_summary = missing_ppt, variable_name = "PPT mm"
)
grid.arrange(p1, p2, ncol = 2, widths = c(1, 2))
```

```{r, echo=FALSE, attr.source='.numberLines', eval=FALSE}
# Taula del recompte de valors perduts
table_missing_func(missing_ppt, "PPT mm")
```

```{r, echo=FALSE, attr.source='.numberLines', fig.height=2, eval=FALSE}
# Gràfiques dels valors perduts
plot_paired_func(missing = missing_ppt, variable_name = "PPT mm")
```

```{r, echo=FALSE, attr.source='.numberLines', fig.height=2, eval=FALSE}
# gràfica de la variable PPT mm del 10, 11 i  12 de juny de 2025 per l'estació YV
ggplot(
    dataset_measurements |>
        filter(
            `Codi estació` == "YV",
            # Inclou 3 dies per veure millor els valors perduts
            as.Date(`Data i hora`) >= as.Date("2025-06-09") &
                as.Date(`Data i hora`) <= as.Date("2025-06-12")
        ),
    aes(x = `Data i hora`, y = `PPT mm`)
) +
    geom_line(color = "darkorange2") +
    geom_point(color = "darkorange2") +
    labs(
        title = "Valors de la variable PPT mm per l'estació YV l'11 de juny de 2024",
        x = "Data i hora",
        y = "PPT mm"
    ) +
    theme_minimal()
# gràfica de la variable PPT mm del 30 i 31 de juliol, i 1 d'agost de 2025 per
# l'estació YX
ggplot(
    dataset_measurements |>
        filter(
            `Codi estació` == "YX",
            # Inclou 3 dies per veure millor els valors perduts
            as.Date(`Data i hora`) >= as.Date("2025-07-30") &
                as.Date(`Data i hora`) <= as.Date("2025-08-01")
        ),
    aes(x = `Data i hora`, y = `PPT mm`)
) +
    geom_line(color = "darkorange2") +
    geom_point(color = "darkorange2") +
    labs(
        title = "Valors de la variable PPT mm per l'estació YX del 30 de juliol al 1 d'agost de 2025",
        x = "Data i hora",
        y = "PPT mm"
    ) +
    theme_minimal()
# gràfica de la variable PPT mm de l'1 al 3 de desembre de 2025 per l'estació D5
ggplot(
    dataset_measurements |>
        filter(
            `Codi estació` == "D5",
            # Inclou 3 dies per veure millor els valors perduts
            as.Date(`Data i hora`) >= as.Date("2025-12-01") &
                as.Date(`Data i hora`) <= as.Date("2025-12-03")
        ),
    aes(x = `Data i hora`, y = `PPT mm`)
) +
    geom_line(color = "darkorange2") +
    geom_point(color = "darkorange2") +
    labs(
        title = "Valors de la variable PPT mm per l'estació D5 de l'1 al 3 de desembre de 2025",
        x = "Data i hora",
        y = "PPT mm"
    ) +
    theme_minimal()
# gràfica de la variable PPT mm del 20 al 22 d'octubre de 2025 per l'estació Z6
ggplot(
    dataset_measurements |>
        filter(
            `Codi estació` == "Z6",
            # Inclou 3 dies per veure millor els valors perduts
            as.Date(`Data i hora`) >= as.Date("2025-10-20") &
                as.Date(`Data i hora`) <= as.Date("2025-10-22")
        ),
    aes(x = `Data i hora`, y = `PPT mm`)
) +
    geom_line(color = "darkorange2") +
    geom_point(color = "darkorange2") +
    labs(
        title = "Valors de la variable PPT mm per l'estació Z6 del 20 al 22 d'octubre de 2025",
        x = "Data i hora",
        y = "PPT mm"
    ) +
    theme_minimal()
```

En la variable `PPT mm`, els valors perduts es consideren com a zero, ja que
aquest és el valor que pren la precipitació quan no hi ha pluja, una vegada
s'ha comprovat que els valors perduts coincideixen amb períodes sense
precipitació.

```{r, attr.source='.numberLines', echo=TRUE}
# Assignem els valors perduts de la variable PPT mm a zero
missing_stations <- dataset_measurements |>
    group_by(`Codi estació`) |>
    summarise(Missing = sum(is.na(`PPT mm`)), .groups = "drop") |>
    filter(Missing < 17000) |>
    pull(`Codi estació`)
na_rows <- is.na(dataset_measurements$`PPT mm`) &
    dataset_measurements$`Codi estació` %in% missing_stations
dataset_measurements$`PPT mm`[na_rows] <- 0
```

### Valors perduts de la variable `TM ºC`

```{r, echo=FALSE, fig.height=3}
# Recompte de valors perduts de la variable TM ºC per estació
missing_tm <- create_summary_func(variable_name = "TM °C")
```

```{r, echo=FALSE, attr.source='.numberLines', fig.height=3}
# Mostra les estacions amb valors perduts al mapa de comarques de Catalunya
p1 <- plot_boundaries_func(
    administration = "comarques",
    title = "Estacions amb valors perduts a la variable TM °C",
    missing_summary = missing_tm,
    lost_summary = create_summary_func(
        variable_name = "TM °C", missing = FALSE
    )
)
# Gràfica de barres del recompte de valors perduts de la variable TM ºC per
# estació
p2 <- plot_missing_sc_func(missing_summary = missing_tm, variable_name = "TM °C")
grid.arrange(p1, p2, ncol = 2, widths = c(1, 2))
```

```{r, echo=FALSE, attr.source='.numberLines', eval=FALSE}
# Taula del recompte de valors perduts
table_missing_func(missing_tm, "TM °C")
```

```{r, echo=FALSE, attr.source='.numberLines', fig.height=2, eval=FALSE}
# Gràfiques dels valors perduts
plot_paired_func(missing = missing_tm, variable_name = "TM °C")
```

En la variable `TM °C`, s'utilitza la imputació amb interpolació estacional per
als valors perduts, ja que aquesta tècnica és adequada per a sèries temporals
amb patrons estacionals, com és el cas de les dades de temperatura.

```{r, echo=FALSE, fig.height=3, eval=TRUE}
p1 <- ggplot(
    dataset_measurements |>
        filter(
            `Codi estació` == "D4",
            as.Date(`Data i hora`) >= as.Date("2025-06-04") &
                as.Date(`Data i hora`) <= as.Date("2025-06-11")
        ),
    aes(x = `Data i hora`, y = `TM °C`)
) +
    geom_line(color = "darkgreen") +
    geom_point(color = "darkgreen") +
    labs(
        title = "Abans de la imputació",
        x = "Data i hora",
        y = "TM °C"
    ) +
    theme_minimal()
```

```{r, attr.source='.numberLines'}
# Imputació dels valors restants amb la biblioteca forecast
for (station in missing_tm$`Codi estació`) {
    station_data <- dataset_measurements |>
        filter(`Codi estació` == station) |>
        arrange(`Data i hora`) |>
        pull(`TM °C`)
    ts_data <- ts(
        station_data,
        frequency = 48 # mostres per dia (cada 30 minuts)
    )
    imputed_data <- na.interp(ts_data)
    dataset_measurements$`TM °C`[
        dataset_measurements$`Codi estació` == station
    ] <- as.numeric(imputed_data)
}
```

Exemple: gràfica amb valors imputats de la variable `TM °C` per l'estació D4
del 4 a l'11 de juny de 2025.

```{r, echo=FALSE, fig.height=3, eval=TRUE}
# gràfica dels dies amb valors perduts de la variable TM °C del dia 4 a l'11 de
# juny de 2025 per l'estació D4 després de la imputació
p2 <- ggplot(
    dataset_measurements |>
        filter(
            `Codi estació` == "D4",
            as.Date(`Data i hora`) >= as.Date("2025-06-04") &
                as.Date(`Data i hora`) <= as.Date("2025-06-11")
        ),
    aes(x = `Data i hora`, y = `TM °C`)
) +
    geom_line(color = "purple4") +
    geom_point(color = "purple4") +
    labs(
        title = "Després de la imputació",
        x = "Data i hora",
        y = "TM °C"
    ) +
    theme_minimal()
grid.arrange(p1, p2, ncol = 1)
```

### Valors perduts de la variable `HRM %`

```{r, echo=FALSE, fig.height=3}
# Recompte de valors perduts de la variable HRM % per estació
missing_hrm <- create_summary_func(variable_name = "HRM %")
```

```{r, echo=FALSE, attr.source='.numberLines', fig.height=3}
# Mostra les estacions amb valors perduts al mapa de comarques de Catalunya
p1 <- plot_boundaries_func(
    administration = "comarques",
    title = "Estacions amb valors perduts a la variable HRM %",
    missing_summary = missing_hrm,
    lost_summary = create_summary_func(
        variable_name = "HRM %", missing = FALSE
    )
)
# Gràfica de barres del recompte de valors perduts de la variable HRM % per
# estació
p2 <- plot_missing_sc_func(missing_summary = missing_hrm, variable_name = "HRM %")
grid.arrange(p1, p2, ncol = 2, widths = c(1, 2))
```

```{r, echo=FALSE, attr.source='.numberLines', eval=FALSE}
# Taula del recompte de valors perduts
table_missing_func(missing_hrm, "HRM %")
```

```{r, echo=FALSE, attr.source='.numberLines', fig.height=2, eval=FALSE}
# Gràfiques dels valors perduts
plot_paired_func(missing = missing_hrm, variable_name = "HRM %")
```

En la variable `HRM %`, s'utilitza la imputació interpolació estacional per als
valors perduts, ja que aquesta tècnica és adequada per a sèries temporals
amb patrons estacionals, com és el cas de les dades d'humitat relativa.

```{r, fig.height=3, eval=TRUE, echo=FALSE}
# gràfica dels dies amb valors perduts de la variable HRM % del dia 5 al 12 de
# juny de 2025 per l'estació D4 després de la imputació
p1 <- ggplot(
    dataset_measurements |>
        filter(
            `Codi estació` == "D4",
            as.Date(`Data i hora`) >= as.Date("2025-06-05") &
                as.Date(`Data i hora`) <= as.Date("2025-06-12")
        ),
    aes(x = `Data i hora`, y = `HRM %`)
) +
    geom_line(color = "darkgreen") +
    geom_point(color = "darkgreen") +
    labs(
        title = "Abans de la imputació",
        x = "Data i hora",
        y = "HRM %"
    ) +
    theme_minimal()
```

```{r, attr.source='.numberLines'}
# Imputació dels valors restants amb la biblioteca forecast
for (station in missing_hrm$`Codi estació`) {
    station_data <- dataset_measurements |>
        filter(`Codi estació` == station) |>
        arrange(`Data i hora`) |>
        pull(`HRM %`)
    ts_data <- ts(
        station_data,
        frequency = 48 # mostres per dia (cada 30 minuts)
    )
    imputed_data <- na.interp(ts_data)
    dataset_measurements$`HRM %`[
        dataset_measurements$`Codi estació` == station
    ] <- as.numeric(imputed_data)
}
```

Exemple: gràfica amb valors imputats de la variable `HRM %` per l'estació D4
del 5 al 12 de juny de 2025.

```{r, fig.height=3, eval=TRUE, echo=FALSE}
# gràfica dels dies amb valors perduts de la variable HRM % del dia 5 al 12 de
# juny de 2025 per l'estació D4 després de la imputació
p2 <- ggplot(
    dataset_measurements |>
        filter(
            `Codi estació` == "D4",
            as.Date(`Data i hora`) >= as.Date("2025-06-05") &
                as.Date(`Data i hora`) <= as.Date("2025-06-12")
        ),
    aes(x = `Data i hora`, y = `HRM %`)
) +
    geom_line(color = "purple4") +
    geom_point(color = "purple4") +
    labs(
        title = "Després de la imputació",
        x = "Data i hora",
        y = "HRM %"
    ) +
    theme_minimal()
grid.arrange(p1, p2, ncol = 1)
```

### Valors perduts de la variable `GN cm`

```{r, echo=FALSE}
# Recompte de valors perduts de la variable GN cm per estació
missing_gn <- create_summary_func(variable_name = "GN cm")
```

```{r, echo=FALSE, attr.source='.numberLines', fig.height=3}
# Mostra les estacions amb valors perduts al mapa de comarques de Catalunya
p1 <- plot_boundaries_func(
    administration = "comarques",
    title = "Estacions amb valors perduts a la variable GN cm",
    missing_summary = missing_gn,
    lost_summary = create_summary_func(
        variable_name = "GN cm", missing = FALSE
    )
)
# Gràfica de barres del recompte de valors perduts de la variable GN cm per
# estació
p2 <- plot_missing_sc_func(
    missing_summary = missing_gn, variable_name = "GN cm", log_scale = TRUE
)
grid.arrange(p1, p2, ncol = 2, widths = c(1, 2))
```

```{r, echo=FALSE, attr.source='.numberLines', eval=FALSE}
# Taula del recompte de valors perduts
table_missing_func(missing_gn, "GN cm")
```

```{r, echo=FALSE, attr.source='.numberLines', fig.height=2, eval=FALSE}
# Gràfiques dels valors perduts
plot_paired_func(missing = missing_gn, variable_name = "GN cm")
```

En la variable `GN cm`, els valors perduts s'imputen mitjançant la interpolació
no estacional, ja que aquesta tècnica d'imputació és adequada per a sèries
temporals sense patrons estacionals.

```{r, fig.height=3, eval=TRUE, echo=FALSE}
# gràfica de la variable GN cm per a l'estació XK
p1 <- ggplot(
    dataset_measurements |>
        filter(
            `Codi estació` == "XK"
        ),
    aes(x = `Data i hora`, y = `GN cm`)
) +
    geom_line(color = "darkorange2") +
    geom_point(color = "darkorange2") +
    labs(
        title = "Abans de la imputació",
        x = "Data i hora",
        y = "GN cm"
    ) +
    theme_minimal()
```

```{r imputed-snow, attr.source='.numberLines'}
missing_stations_gn <- dataset_measurements |>
    group_by(`Codi estació`) |>
    summarise(Missing = sum(is.na(`GN cm`)), .groups = "drop") |>
    filter(Missing < 17000 & Missing > 0) |>
    pull(`Codi estació`)
for (station in missing_stations_gn) {
    station_data <- dataset_measurements |>
        filter(`Codi estació` == station) |>
        arrange(`Data i hora`) |>
        pull(`GN cm`)
    n_not_na <- sum(!is.na(station_data))
    if (n_not_na < 2) {
        next
    }
    ts_data <- ts(
        station_data,
        frequency = 48 # mostres per dia (cada 30 minuts)
    )
    imputed_data <- na.interp(ts_data, lambda = NULL)
    dataset_measurements$`GN cm`[
        dataset_measurements$`Codi estació` == station
    ] <- as.numeric(imputed_data)
}
```

Exemple: gràfica amb valors perduts de la variable `GN cm` per l'estació XK.

```{r, fig.height=3, eval=TRUE, echo=FALSE}
# gràfica de la variable GN cm per a l'estació XK
p2 <- ggplot(
    dataset_measurements |>
        filter(
            `Codi estació` == "XK"
        ),
    aes(x = `Data i hora`, y = `GN cm`)
) +
    geom_line(color = "purple4") +
    geom_point(color = "purple4") +
    labs(
        title = "Després de la imputació",
        x = "Data i hora",
        y = "GN cm"
    ) +
    theme_minimal()
grid.arrange(p1, p2, ncol = 1)
```

### Valors perduts de la variable `PM hPa`

```{r, echo=FALSE, fig.height=3}
# Recompte de valors perduts de la variable PM hPa per estació
missing_pm <- create_summary_func(variable_name = "PM hPa")
```

```{r, echo=FALSE, attr.source='.numberLines', fig.height=3}
# Mostra les estacions amb valors perduts al mapa de comarques de Catalunya
p1 <- plot_boundaries_func(
    administration = "comarques",
    title = "Estacions amb valors perduts a la variable PM hPa",
    missing_summary = missing_pm,
    lost_summary = create_summary_func(
        variable_name = "PM hPa", missing = FALSE
    )
)
# Gràfica de barres del recompte de valors perduts de la variable PM hPa per
# estació
p2 <- plot_missing_sc_func(
    missing_summary = missing_pm, variable_name = "PM hPa", log_scale = TRUE
)
grid.arrange(p1, p2, ncol = 2, widths = c(1, 2))
```

```{r, echo=FALSE, attr.source='.numberLines', eval=FALSE}
# Taula del recompte de valors perduts
table_missing_func(missing_pm, "PM hPa")
```

```{r, echo=FALSE, attr.source='.numberLines', fig.height=2, eval=FALSE}
# Gràfiques dels valors perduts
plot_paired_func(missing = missing_pm, variable_name = "PM hPa")
```

```{r, attr.source='.numberLines'}
# Imputació dels valors perduts de la variable PM hPa amb KNN (k=5)
```

### Valors perduts de la variable `VVM (10 m) km/h`

```{r, echo=FALSE, attr.source='.numberLines'}
# Recompte de valors perduts de la variable VVM (10 m) km/h per estació
missing_vvm <- create_summary_func(variable_name = "VVM (10 m) km/h")
```

```{r, echo=FALSE, attr.source='.numberLines', fig.height=3}
# Mostra les estacions amb valors perduts al mapa de comarques de Catalunya
p1 <- plot_boundaries_func(
    administration = "comarques",
    title = "Estacions amb valors perduts a la variable VVM (10 m) km/h",
    missing_summary = missing_vvm,
    lost_summary = create_summary_func(
        variable_name = "VVM (10 m) km/h", missing = FALSE
    )
)
# Gràfica de barres del recompte de valors perduts de la variable VVM (10 m)
# km/h per estació
p2 <- plot_missing_sc_func(
    missing_summary = missing_vvm, variable_name = "VVM (10 m) km/h", log_scale = TRUE
)
grid.arrange(p1, p2, ncol = 2, widths = c(1, 2))
```

```{r, echo=FALSE, attr.source='.numberLines', eval=FALSE}
# Taula del recompte de valors perduts
table_missing_func(missing_vvm, "VVM (10 m) km/h")
```

```{r, echo=FALSE, attr.source='.numberLines', fig.height=2, eval=FALSE}
# Gràfiques dels valors perduts
plot_paired_func(missing = missing_vvm, variable_name = "VVM (10 m) km/h")
```

### Valors perduts de la variable `VVX (10 m) km/h`

```{r, echo=FALSE, attr.source='.numberLines'}
# Recompte de valors perduts de la variable VVX (10 m) km/h per estació
missing_vvx <- create_summary_func(variable_name = "VVX (10 m) km/h")
```

```{r, echo=FALSE, attr.source='.numberLines', fig.height=3}
# Mostra les estacions amb valors perduts al mapa de comarques de Catalunya
p1 <- plot_boundaries_func(
    administration = "comarques",
    title = "Estacions amb valors perduts a la variable VVX (10 m) km/h",
    missing_summary = missing_vvx,
    lost_summary = create_summary_func(
        variable_name = "VVX (10 m) km/h", missing = FALSE
    )
)
# Gràfica de barres del recompte de valors perduts de la variable VVX (10 m)
# km/h per estació
p2 <- plot_missing_sc_func(
    missing_summary = missing_vvx, variable_name = "VVX (10 m) km/h", log_scale = TRUE
)
grid.arrange(p1, p2, ncol = 2, widths = c(1, 2))
```

```{r, echo=FALSE, attr.source='.numberLines', eval=FALSE}
# Taula del recompte de valors perduts
table_missing_func(missing_vvx, "VVX (10 m) km/h")
```

```{r, echo=FALSE, attr.source='.numberLines', fig.height=2, eval=FALSE}
# Gràfiques dels valors perduts
plot_paired_func(missing = missing_vvx, variable_name = "VVX (10 m) km/h")
```

### Valors perduts de la variable `RS W/m2`

```{r, echo=FALSE, fig.height=3}
# Recompte de valors perduts de la variable RS W/m2 per estació
missing_rs <- create_summary_func(variable_name = "RS W/m2")
```

```{r, echo=FALSE, attr.source='.numberLines', fig.height=3}
# Mostra les estacions amb valors perduts al mapa de comarques de Catalunya
p1 <- plot_boundaries_func(
    administration = "comarques",
    title = "Estacions amb valors perduts a la variable RS W/m2",
    missing_summary = missing_rs,
    lost_summary = create_summary_func(
        variable_name = "RS W/m2", missing = FALSE
    )
)
# Gràfica de barres del recompte de valors perduts de la variable RS W/m2 per
# estació
p2 <- plot_missing_sc_func(
    missing_summary = missing_rs, variable_name = "RS W/m2", log_scale = TRUE
)
grid.arrange(p1, p2, ncol = 2, widths = c(1, 2))
```

```{r, echo=FALSE, attr.source='.numberLines', eval=FALSE}
# Taula del recompte de valors perduts
table_missing_func(missing_rs, "RS W/m2")
```

```{r, echo=FALSE, attr.source='.numberLines', fig.height=2, eval=FALSE}
# Gràfiques dels valors perduts
plot_paired_func(missing = missing_rs, variable_name = "RS W/m2")
```

## Gestió de valors extrems

No s'han detectat valors anòmals en les variables numèriques.

Les velocitats del vent, les direccions del vent i les temperatures no presenten
valors extrems segons els criteris establerts.

```{r, echo=FALSE, fig.height=3, fig.width=4}
# diagrama de caixa de totes les variables numèriques amb velocitats del vent
numeric_vars <- c(
    "VVM (2 m) km/h", "VVM (6 m) km/h", "VVM (10 m) km/h",
    "VVX (2 m) km/h", "VVX (10 m) km/h"
)
# diagrama de caixa de ggplot per a les tres variables
p1 <- ggplot(pivot_longer(
    dataset_measurements,
    cols = numeric_vars,
    names_to = "Variable",
    values_to = "Value",
    values_drop_na = TRUE
), aes(x = Variable, y = Value)) +
    geom_boxplot(fill = "lightblue") +
    labs(
        title = "Boxplot\nvelocitats del vent",
        x = "Variable",
        y = "Valor"
    ) +
    theme_minimal() +
    theme(
        plot.title = element_text(size = 8, hjust = 0.5),
        axis.text.x = element_text(size = 6, angle = 45, hjust = 1),
        axis.text.y = element_text(size = 6),
        axis.title.x = element_blank(),
        axis.title.y = element_blank()
    )
# diagrama de caixa de totes les variables numèriques amb direcció del vent
numeric_vars <- c("DVM (2 m) graus", "DVM (6 m) graus", "DVM (10 m) graus")
p2 <- ggplot(pivot_longer(
    dataset_measurements,
    cols = numeric_vars,
    names_to = "Variable",
    values_to = "Value",
    values_drop_na = TRUE
), aes(x = Variable, y = Value)) +
    geom_boxplot(fill = "lightblue") +
    labs(
        title = "Boxplot\ndirecció del vent",
        x = "Variable",
        y = "Valor"
    ) +
    theme_minimal() +
    theme(
        plot.title = element_text(size = 8, hjust = 0.5),
        axis.text.x = element_text(size = 6, angle = 45, hjust = 1),
        axis.text.y = element_text(size = 6),
        axis.title.x = element_blank(),
        axis.title.y = element_blank()
    )
numeric_vars <- c("TM °C", "TX °C", "TN °C")
p3 <- ggplot(pivot_longer(
    dataset_measurements,
    cols = numeric_vars,
    names_to = "Variable",
    values_to = "Value",
    values_drop_na = TRUE
), aes(x = Variable, y = Value)) +
    geom_boxplot(fill = "lightblue") +
    labs(
        title = "Boxplot\ntemperatures",
        x = "Variable",
        y = "Valor"
    ) +
    theme_minimal() +
    theme(
        plot.title = element_text(size = 8, hjust = 0.5),
        axis.text.x = element_text(size = 6, angle = 45, hjust = 1),
        axis.text.y = element_text(size = 6),
        axis.title.x = element_blank(),
        axis.title.y = element_blank()
    )
grid.arrange(p1, p2, p3, ncol = 3, widths = c(2, 1, 1))
```

Les variables geogràfiques no presenten valors extrems segons els criteris
establerts.

```{r, echo=FALSE, fig.height=3, fig.width=2}
# diagrama de caixa de totes les variables numèriques geogràfiques
p1 <- ggplot(
    dataset_measurements,
    aes(y = Latitud)
) +
    geom_boxplot(fill = "lightblue") +
    labs(
        title = "Boxplot\nLatitud",
        y = "Latitud"
    ) +
    theme_minimal() +
    theme(
        plot.title = element_text(size = 8, hjust = 0.5),
        axis.text.y = element_text(size = 6),
        axis.title.y = element_blank(),
        axis.ticks.x = element_blank(),
        axis.text.x = element_blank(),
        panel.grid.major.x = element_blank(),
        panel.grid.minor.x = element_blank()
    )
p2 <- ggplot(
    dataset_measurements,
    aes(y = Longitud)
) +
    geom_boxplot(fill = "lightblue") +
    labs(
        title = "Boxplot\nLongitud",
        y = "Longitud"
    ) +
    theme_minimal() +
    theme(
        plot.title = element_text(size = 8, hjust = 0.5),
        axis.text.y = element_text(size = 6),
        axis.title.y = element_blank(),
        axis.ticks.x = element_blank(),
        axis.text.x = element_blank(),
        panel.grid.major.x = element_blank(),
        panel.grid.minor.x = element_blank()
    )
p3 <- ggplot(
    dataset_measurements,
    aes(y = `Altitud (m)`)
) +
    geom_boxplot(fill = "lightblue") +
    labs(
        title = "Boxplot\nAltitud",
        y = "Altitud"
    ) +
    theme_minimal() +
    theme(
        plot.title = element_text(size = 8, hjust = 0.5),
        axis.text.y = element_text(size = 6),
        axis.title.y = element_blank(),
        axis.ticks.x = element_blank(),
        axis.text.x = element_blank(),
        panel.grid.major.x = element_blank(),
        panel.grid.minor.x = element_blank()
    )
grid.arrange(p1, p2, p3, nrow = 1)
```

Les altres variables numèriques no presenten valors extrems segons els criteris
establerts.

```{r, echo=FALSE, fig.height=3, fig.width=4}
p1 <- ggplot(
    dataset_measurements[!is.na(dataset_measurements$`GN cm`), ],
    aes(y = `GN cm`)
) +
    geom_boxplot(fill = "lightblue") +
    labs(
        title = "Boxplot\nGN cm",
        y = "GN cm"
    ) +
    theme_minimal() +
    theme(
        plot.title = element_text(size = 8, hjust = 0.5),
        axis.text.y = element_text(size = 6),
        axis.title.y = element_blank(),
        axis.ticks.x = element_blank(),
        axis.text.x = element_blank(),
        panel.grid.major.x = element_blank(),
        panel.grid.minor.x = element_blank()
    )
p2 <- ggplot(
    dataset_measurements[!is.na(dataset_measurements$`PM hPa`), ],
    aes(y = `PM hPa`)
) +
    geom_boxplot(fill = "lightblue") +
    labs(
        title = "Boxplot\nPM hPa",
        y = "PM hPa"
    ) +
    theme_minimal() +
    theme(
        plot.title = element_text(size = 8, hjust = 0.5),
        axis.text.y = element_text(size = 6),
        axis.title.y = element_blank(),
        axis.ticks.x = element_blank(),
        axis.text.x = element_blank(),
        panel.grid.major.x = element_blank(),
        panel.grid.minor.x = element_blank()
    )
p3 <- ggplot(
    dataset_measurements[!is.na(dataset_measurements$`PPT mm`), ],
    aes(y = `PPT mm`)
) +
    geom_boxplot(fill = "lightblue") +
    labs(
        title = "Boxplot\nPPT mm",
        y = "PPT mm"
    ) +
    theme_minimal() +
    theme(
        plot.title = element_text(size = 8, hjust = 0.5),
        axis.text.y = element_text(size = 6),
        axis.title.y = element_blank(),
        axis.ticks.x = element_blank(),
        axis.text.x = element_blank(),
        panel.grid.major.x = element_blank(),
        panel.grid.minor.x = element_blank()
    )
p4 <- ggplot(
    dataset_measurements[!is.na(dataset_measurements$`RS W/m2`), ],
    aes(y = `RS W/m2`)
) +
    geom_boxplot(fill = "lightblue") +
    labs(
        title = "Boxplot\nRS W/m2",
        y = "RS W/m2"
    ) +
    theme_minimal() +
    theme(
        plot.title = element_text(size = 8, hjust = 0.5),
        axis.text.y = element_text(size = 6),
        axis.title.y = element_blank(),
        axis.ticks.x = element_blank(),
        axis.text.x = element_blank(),
        panel.grid.major.x = element_blank(),
        panel.grid.minor.x = element_blank()
    )
p5 <- ggplot(
    dataset_measurements[!is.na(dataset_measurements$`HRM %`), ],
    aes(y = `HRM %`)
) +
    geom_boxplot(fill = "lightblue") +
    labs(
        title = "Boxplot\nHRM %",
        y = "HRM %"
    ) +
    theme_minimal() +
    theme(
        plot.title = element_text(size = 8, hjust = 0.5),
        axis.title.y = element_blank(),
        axis.ticks.x = element_blank(),
        axis.text.x = element_blank(),
        panel.grid.major.x = element_blank(),
        panel.grid.minor.x = element_blank()
    )
grid.arrange(p1, p2, p3, p4, p5, nrow = 1)
```

## Eliminació de variables innecessaries

```{r, attr.source='.numberLines'}
# Eliminem les variables innecessaries del dataset
dataset_measurements <- dataset_measurements[, c(
    "Codi estació", "Data i hora", "Altitud (m)", "Longitud", "Latitud",
    "PPT mm", "TM °C", "HRM %", "RS W/m2", "PM hPa", "VVM (10 m) km/h",
    "VVX (10 m) km/h", "GN cm"
)]
# Desem el conjunt de dades netejat en un fitxer CSV
write.csv(
    dataset_measurements,
    file = "dataset/dataset_data_analysis.csv",
    append = FALSE, # no afegim al final del fitxer
    na = "NA", # com es representen els valors perduts
    sep = ",", # separador de camps
    dec = ".", # separador decimal
    row.names = FALSE, # no escrivim els noms de les files
    fileEncoding = "UTF-8", # codificació del fitxer
    eol = "\n" # final de línia
)
```

# Anàlisi de les dades

## Aplicació d'un Model Supervisat i un No Supervisat

### Model Supervisat

En aquest apartat volem calcular la Temperatura Mitjana (TM °C) en funció de les
variables que ens proporciona el Meteocat, el mes i l'hora. Primer crearem un
model de regressió lineal amb totes les variables numèriques i després veurem
la multicol·linealitat entre les variables. Després crearem un segon model de
regressió lineal amb menys predictors per evitar la multicol·linealitat. 

```{r, attr.source='.numberLines'}
# Dataset numèric, afegim mes i hora
dataset_numeric <- dataset_measurements |>
    select(
        where(is.numeric),
        `Data i hora`
    )
# Convertir els mesos i les hores a una variable numerica
dataset_numeric$Mes <- month(dataset_numeric$`Data i hora`)
dataset_numeric$Hora <- hour(dataset_numeric$`Data i hora`)
# Model de regressió lineal per a la predicció de TM °C
model_regressio <- lm(
    `TM °C` ~ `Altitud (m)` + Latitud + Longitud + `HRM %` + `RS W/m2` +
        `PM hPa` + `PPT mm` + `VVM (10 m) km/h` + `VVX (10 m) km/h` + `GN cm` +
        Mes + Hora,
    data = dataset_numeric
)
# Mostrem el resumen del model de regressió lineal
summary(model_regressio)
# Obtenim els valors de VIF per al model de regressió lineal simple creat
vif_model_regressio <- vif(model_regressio)
# Canviem el nom de les files del VIF per a què siguin més llegibles
names(vif_model_regressio) <- c(
    "Altitud", "Latitud", "Longitud", "HRM", "RS", "PM", "PPT", "VVM", "VVX",
    "GN", "Mes", "Hora"
)
# Mostrem els valors de VIF en un taula ordenats de major a menor
sort(vif_model_regressio, decreasing = TRUE)
```

Perquè les variables no presentin multicol·linealitat han de ser inferiors a 5.

- **Altitud i Pressió**: L'Altitud presenta un VIF de `r format(vif_model_regressio["Altitud"], digits = 2, decimal.mark = ",")`
  i la Pressió de `r format(vif_model_regressio["PM"], digits = 2, decimal.mark = ",")`.
  Aquests valors són molt alts, indicant que la forta relació física inversa
  entre pressió i altitud genera multicol·linealitat en el model.
- **Variables del Vent**: VVM i VVX tenen VIF alts, `r format(vif_model_regressio["VVM"], digits = 2, decimal.mark = ",")`
  i `r format(vif_model_regressio["VVX"], digits = 2, decimal.mark = ",")`,
  respectivament.
  que estan molt correlacionades entre si.
- **Latitud**: Té un VIF de `r format(vif_model_regressio["Latitud"], digits = 2, decimal.mark = ",")`,
  que és alt degut a la seva correlació amb l'Altitud (les zones més altes
  solen estar més al nord).
- **Variables Temporals**: L'hora i i el mes tenen valors VIF molt baixos.

Per tant, farem un segon model de regressió lineal amb menys predictors:
eliminem la neu, vents (molts NA) i longitud.

```{r, attr.source='.numberLines'}
# Creació del model de regressió més simple
model_regressio_simple <- lm(
    `TM °C` ~ `Altitud (m)` + Latitud + Longitud + `HRM %` + `RS W/m2` +
        `PPT mm` + `VVX (10 m) km/h` + Mes + Hora,
    data = dataset_numeric
)
# Obtenim els coeficients del model de regressió lineal simple
coef_model_regressio_simple <- coef(model_regressio_simple)
# Canviem el nom dels coeficients per a què siguin més llegibles
names(coef_model_regressio_simple) <- c(
    "Intercept", "Altitud", "Latitud", "Longitud", "HRM", "RS", "PPT", "VVX",
    "Mes", "Hora"
)
# Mostrem el resum del model de regressió lineal simple
resum_model_regressio_simple <- summary(model_regressio_simple)
resum_model_regressio_simple
# Obtenim els valors de VIF per al model de regressió lineal simple
vif_model_regressio_simple <- vif(model_regressio_simple)
# Canviem el nom de les files del VIF per a què siguin més llegibles
names(vif_model_regressio_simple) <- c(
    "Altitud", "Latitud", "Longitud", "HRM", "RS", "PPT", "VVX", "Mes", "Hora"
)
# Mostrem els valors de VIF en un taula ordenats de major a menor
sort(vif_model_regressio_simple, decreasing = TRUE)
```

- **Capacitat explicativa ($R^2$)**: El model aconsegueix un $R^2$ ajustat de
  `r format(resum_model_regressio_simple$adj.r.squared, digits = 4, decimal.mark = ",")`.
  Això significa que explica el `r format(resum_model_regressio_simple$adj.r.squared * 100, digits = 2, decimal.mark = ",")` %
  de la variància en la Temperatura Mitjana. En l'anterior model era del
  `r format(summary(model_regressio)$adj.r.squared, digits = 4, decimal.mark = ",")`.
- **Error estàndard de la regressió**: L'error estàndard és de
  `r format(resum_model_regressio_simple$sigma, digits = 4, decimal.mark = ",")` ºC.
  Això indica que les prediccions del model tenen un error mitjà d'aproximadament
  aquesta quantitat respecte als valors reals. En l'anterior model era de
  `r format(summary(model_regressio)$sigma, digits = 4, decimal.mark = ",")` ºC.
- **Intercept**: Té un valor de `r format(coef(model_regressio_simple)[1], digits = 2, decimal.mark = ",")`.
  Aquesta és la temperatura mitjana estimada (en ºC) quan tots els predictors
  són zero. En aquest cas no té un significat físic directe.
- **Altitud**: El coeficient té un valor de `r format(coef_model_regressio_simple["Altitud"], digits = 4, decimal.mark = ",")`
  i un valor-p $<2e-16$. Aquests resultats indiquen que aquest coeficient és
  significatiu. A més, el signe és coherent, ja que a major altitud, la
  temperatura disminueix.
- **Latitud**: Té un valor de `r format(coef_model_regressio_simple["Latitud"], digits = 4, decimal.mark = ",")`
  i un valor-p $<2e-16$. Això indica que per cada grau cap al nord, la
  temperatura baixa 2.2ºC, el que és coherent amb el clima (als pirineus fa més
  fred en general).
- **Longitud**: Té un valor de `r format(coef_model_regressio_simple["Longitud"], digits = 4, decimal.mark = ",")`
  i un valor-p $<2e-16$. Això indica que per cap a l'est, la temperatura
  augmenta una mica, però no afecta tant com la latitud.
- **HRM %**: El coeficient té un valor de `r format(coef_model_regressio_simple["HRM"], digits = 4, decimal.mark = ",")`
  i un valor-p $<2e-16$. Més humitat relativa implica un descens en la
  temperatura.
- **RS W/M2**: Té un valor de `r format(coef_model_regressio_simple["RS"], digits = 4, decimal.mark = ",")`
  i un valor-p $<2e-16$. El seu valor positiu indica que per cada unitat
  d'augment en la radiació solar, la temperatura augmenta. Coherent físicament.
- **PPT mm**: Té un valor de `r format(coef_model_regressio_simple["PPT"], digits = 4, decimal.mark = ",")`
  i un valor-p de 0.008442. El seu valor negatiu indica que un augment en la
  precipitació s'associa a una temperatura mitjana més baixa segons el model.
- **VVX (10 m) km/h**: Té un valor de `r format(coef_model_regressio_simple["VVX"], digits = 4, decimal.mark = ",")`
  i un valor-p $<2e-16$. El seu signe ha canviat respecte l'anterior model.
- **Variables temporals (Mes i Hora)**: Són altament significatives ($<2e-16$).
- **Significació Global**: El valor-p de la prova és $<2e-16$, que indica que
  el model és significatiu.
- Ara no s'han exclòs tantes dades.
- La multicolinearitat és correcta.

### Model No Supervisat

Fem servir el PCA per reduir la dimensionalitat

```{r, attr.source='.numberLines'}
# Ens quedem amb les variables continues, no amb les temporals que són cícliques
variables_continues <- c(
    "Altitud (m)",
    "Latitud",
    "Longitud",
    "HRM %",
    "RS W/m2",
    "PPT mm",
    "VVX (10 m) km/h"
)
# Fem subset ometent valors NA
df_pca <- dataset_numeric[, c(variables_continues, "TM °C")]
df_pca <- na.omit(df_pca)

# Apliquem PCA
pca_resultat <- prcomp(
    df_pca[, variables_continues],
    center = TRUE, scale. = TRUE
)
# Mostrem la importància dels components
summary(pca_resultat)
# Mostrem la relació entre variables i components (Rotation)
pca_resultat$rotation
```

:::::: {.cols data-latex=""}

::: {.col data-latex="{0.25\textwidth}"}
```{r, echo=FALSE, fig.height=2, fig.width=2}
# Gràfica de Scree Plot
scree_data <- data.frame(
    Component = 1:length(pca_resultat$sdev),
    Variancia = (pca_resultat$sdev)^2
)
ggplot(scree_data, aes(x = Component, y = Variancia)) +
    geom_line(color = "blue") +
    geom_point(color = "red") +
    labs(
        title = "Scree Plot",
        x = "Component Principal",
        y = "Variància Explicada"
    ) +
    theme_minimal() +
    theme(
        plot.title = element_text(size = 10, hjust = 0.5),
        axis.text = element_text(size = 8),
        axis.title = element_text(size = 9)
    )
```
:::

::: {.col data-latex="{0.05\textwidth}"}
\ 
<!-- an empty Div (with a white space), serving as a column separator -->
:::

::: {.col data-latex="{0.7\textwidth}"}
En el diagrama de colze (Scree Plot) podem observar la variància explicada per
cada component principal. Els dos primers components principals expliquen una
gran part de la variància total (gairebé el 50%), i les següents components
explicaran menys variància.
:::
::::::

```{r, echo=FALSE}
# Percentatges de variància explicada per cada component
variancia_explicada <- (pca_resultat$sdev)^2
percentatge_variancia <- variancia_explicada / sum(variancia_explicada) * 100
# Noms de les variables dels components principals
nom_variables <- rownames(pca_resultat$rotation)
kable(
    data.frame(
        Component = nom_variables,
        Variancia_Explicada = variancia_explicada,
        Percentatge_Variancia = percentatge_variancia
    ),
    # Format dels nombres a la taula
    format.args = list(decimal.mark = ",", big.mark = ".", digits = 2),
    # Alineació de les columnes
    align = c("l", "l"),
    # Etiqueta de la taula
    caption = "Percentatge de variància explicada per cada component principal",
    col.names = c("Component Principal", "Variància Explicada", "% Variància")
) |>
    kable_styling(
        bootstrap_options = c("striped", "hover", "condensed"),
        full_width = FALSE
    )
```

#### Component Principal 1 (PC1)

PC1 explica la màxima variància del conjunt de dades.

- HRM: -0.624 (Alt i negatiu)
- VVX: +0.487 (Alt i positiu)
- RS: +0.561 (Alt i positiu)

Un valor alt en PC1 indica una estació amb molta Radiació Solar (RS) i Vent
Màxim (VVX), i baixa Humitat Relativa (HRM). Això es podria interpretar com a
condicions de temps assolellat, sec i ventós.

#### Component Principal 2 (PC2)

PC2 explica la següent major quantitat de variància independent de PC2. Els
pesos més alts i significatius són:

- Latitud: +0.718 (Molt alt i positiu)
- Altitud: +0.538 (Alt i positiu)
- Longitud: +0.396 (Moderat i positiu)

Aquest component representa clarament la geografia. Un valor alt en PC2 indica
una estació amb una Latitud alta (Nord) i Altitud alta (muntanya/interior).

#### Component Principal 4 (PC4)
- PPT mm: -0.895 (Molt alt, negatiu i dominant)

També cal destacar aquest component, que està gairebé totalment dominat per la
Precipitació (PPT mm). Essencialment, PC4 aïlla la variabilitat lligada als
episodis de pluja del resta de factors climàtics.

### Gràfiques

Primer projectem la Temperatura Mitjana sobre els PCA1 i PCA2.

```{r, attr.source='.numberLines'}
# Gràfic d'estacions per la Temperatura Mitjana
fviz_pca_ind(pca_resultat,
    geom.ind = "point",
    col.ind = df_pca$`TM °C`, # Pintem segons la temperatura
    # Blau (fred) a Vermell (calent)
    gradient.cols = c("cadetblue3", "bisque2", "salmon"),
    legend.title = "Temp. Mitjana (°C)",
    title = "Mapa climàtic: PC1 (meteorologia) vs PC2 (geografia)"
) +
    theme_minimal()
```

**PCA1**

  - **Esquerre, valors negatius**: En aquesta zona hi bufa menys el vent, toca
    menys el sol i hi ha alta humitat. Predomina temperatures moderades (color
    groguenc).
  - **Dret, valors positius**: Bufa més el vent, hi ha més sol i hi ha menys
    humitat. 
  
Aquest eix separa les zones humides (esquerra) de zones assolellades i ventoses
(dreta).
  
**PCA2**

  - **Amunt, valors positius**: Els punts son majoritariament blaus (per sota
    dels 0 graus). Aquí és on l'Altitud i la Latitud pugen (nord, alta
    muntanya).  
  - **Avall, valors negatius**:  Trobem una concentració de colors groguencs i
    taronja (més de 10ºC). Un PCA2 negatiu indica una Latitud i una l'Altitud
    més baixes. Són les zones principalment del sud i amb baixa altitud.

Aquest eix és el que determina la temperatura segons la geografia: a més alçada
i latitud hi ha més fred.

**Anàlisis per quadrants**

- Superior esquerre:
  - PC1 negatiu (alta humitat) i PC2 positiu (més altitud i latitud).
  - Trobem punts de colors blavosos i groguencs.
  - Zones de muntanya o del nord en dies humits o tapats.
  
- Inferior esquerre:
  - PC1 negatiu (alta humitat) i PC2 negatiu (baixa altitud i latitud).
  - Colors groguencs, que corresponen a temperatures moderades.
  - Zones litorals o planes del sud amb humitat.
  
- Superior dret:
  - PC1 positiu (molt sol i vent) i PC2 positiu (alta muntanya i nord).
  - Trobem aquí la màxima concentració de punts blaus, per tant les temperatures
    es desplomen.
  - Alta muntanya en dies clars i ventosos, on fa més fred.

- Inferior dret:
  - PC1 positiu (sol i vent) i PC2 negatiu (zones baixes i sud).
  - Trobem aquí les temperatures més altes.
  - Són les zones més planes i del sud en dies assolellats i secs.

**Gràfic Biplot**

```{r, attr.source='.numberLines'}
# Biplot de les variables i les observacions
fviz_pca_biplot(pca_resultat,
    label = "var",
    col.var = "black",
    col.ind = df_pca$`TM °C`,
    gradient.cols = c("cadetblue3", "bisque2", "salmon"),
    repel = TRUE,
    title = "Relació entre variables principals i la temperatura"
)
```

El *biplot* mostra com les variables influeixen en els dos primers eixos,
explicant conjuntament gairebé un 50% de la variabilitat: 25.4% el PC1 i 24% el
PC2 respectivament. Corrobora els anàlisis prèvis.

- Eix PC1: Mostra el contrast entre la humitat i la radiació/vent. La fletxa
  d'HRM apunta a l'esquerra, oposada a RS i VVX, que apunten a la dreta. Això
  indica que els dies assolellats i ventosos solen ser secs, mentre que els
  humits tenen menys radiació i vent.
- Eix PC2: Aquest eix està dominat per la Latitud i l'Altitud, les fletxes
  apuntant cap amunt sobre l'eix. La Longitud també influeix positivament en
  aquest eix.
- Temperatura: S'observa una transició clara de colors càlids a la part inferior
  del gràfic (que correspon amb baixa altitud/latitud) cap a colors blavosos a
  la part superior (alta altitud/latitud). 

## Contrast d'Hipòtesi

Primerament aconseguim la mediana d'altituds.

```{r, attr.source='.numberLines'}
mediana_global_altitud <- median(dataset_numeric$`Altitud (m)`, na.rm = TRUE)
mediana_global_altitud
```

Pregunta: Existeix una diferència significativa en la Humitat Relativa Mitjana
(HRM %) entre les estacions de baixa altitud ($\le 325\text{m}$) i les d'alta
altitud ($\ge 325\text{m}$)?

- Hipòtesi Nul·la ($H_0$): La diferència real de mitjanes d'HRM entre el grup de
  Baixa Altitud i el d'Alta Altitud és igual a zero
  ($\mu_{\text{Baixa}} - \mu_{\text{Alta}} = 0$).
- Hipòtesi Alternativa ($H_a$): La diferència real de mitjanes d'HRM no és igual
  a zero ($\mu_{\text{Baixa}} - \mu_{\text{Alta}} \neq 0$).

```{r, attr.source='.numberLines'}
dataset_grups <- dataset_numeric |>
    select(`Altitud (m)`, `HRM %`) |>
    na.omit() |>
    mutate(Grup_Altitud = case_when(
        `Altitud (m)` <= 325 ~ "Baixa_Altitud",
        `Altitud (m)` >= 325 ~ "Alta_Altitud",
        TRUE ~ "Altres"
    )) |>
    filter(Grup_Altitud != "Altres")
```

Fem servir la Prova T de Welch per seguretat, que és robusta davant la
no-normalitat i la possible manca d'homocedasticitat.

```{r, attr.source='.numberLines'}
# Prova T de Welch
prova_t <- t.test(`HRM %` ~ Grup_Altitud,
    data = dataset_grups,
    var.equal = FALSE
)
print(prova_t)
``` 

- **Significació Estadística**: Atès que el valor de p és
  `r format(prova_t$p.value, decimal.mark = ",")` menor que el
  nivell de significació estàndard ($\alpha = 0.05$), es rebutja la hipòtesi
  nul·la. Per tant, establim que existeix una diferència estadísticament
  significativa en la Humitat Relativa Mitjana entre les estacions de Baixa
  Altitud i les d'Alta Altitud.
- Diferència de Mitjanes:
  - Mitjana HRM Baixa Altitud: `r format(prova_t$estimate["mean in group Baixa_Altitud"], decimal.mark = ",")`%
  - Mitjana HRM Alta Altitud: `r format(prova_t$estimate["mean in group Alta_Altitud"], decimal.mark = ",")`%

# Resolució del problema

- El nostre model de regressió lineal final aconsegueix explicar el 48% de la
  variabilitat de la temperatura mitjana, la qual cosa implica que gairebé la
  meitat dels canvis de temperatura es poden predir amb les variables
  seleccionades. D'una banda, l'altitud i la latitud són els factors amb més pes
  negatiu sobre la temperatura en contraposició a la radiació solar i a les
  variables temporals, que tenen un impacte positiu.
- Hem realitzat un PCA, que ha aconseguit resumir set variables en dos
  components principals que expliquen el 44,4% de la variància total. El PC1
  (25%) correspon a un component meteorològic, en contraposició al PC2 (24%),
  que s'identifica com una de geogràfica.
- També ens hem preguntat per la humitat en altituds altes i baixes. Per fer-ho
  hem fet un Test T de Welch, que ha demostrat que les estacions situades a
  baixa altitud ($\le 325$ m) presenten una humitat mitjana significativament
  més alta, amb un valor del 80%. En canvi, les estacions d'alta altitud
  ($> 325$ m) tenen una humitat mitjana del 73%.

# Codi
Accés al repositori amb el codi disponible al següent enllaç:
https://github.com/norabolivar/PRACT1_Tipologia.git 

# Vídeo
L'enllaç al vídeo: 

# Contribucions

```{r taula-contribucions, echo=FALSE, message=FALSE, warning=FALSE}
dades_contribucions <- data.frame(
    Contribucions = c(
        "Investigació prèvia",
        "Redacció de les respostes",
        "Desenvolupament del codi",
        "Participació al vídeo"
    ),
    Signatura = c(
        "N.B., R.B.",
        "N.B., R.B.",
        "N.B., R.B.",
        "N.B., R.B."
    )
)
kable(dades_contribucions,
    caption = "Taula de contribucions i signatures del projecte",
    align = "l",
    booktabs = TRUE
)
```