---
title: Pràctica 2 - neteja i anàlisi de les dades
author: "Nora Bolivar i Robert Buj"
date: "07/01/2025"
output:
  pdf_document:
    includes:
      in_header: header.tex
    toc: true
    toc_depth: 2
    number_sections: true
  html_document:
    toc: true
    toc_depth: 2
    number_sections: true
toc-title: "Taula de continguts"
---

```{r setup, include=FALSE}
knitr::opts_chunk$set(warning = FALSE, error = FALSE, message = FALSE)
library(readr)
library(readxl)
library(dplyr)
library(ggplot2)
library(stats)
library(corrplot)
library(knitr)
library(kableExtra)
library(VIM)
```

```{r, echo=FALSE, message=FALSE, warning=FALSE}
# Carrega del dataset amb les mesures de les estacions meteorològiques
dataset_measurements <- read_csv("dataset/dataset.csv",
    locale = locale(decimal_mark = ",")
)
```

# Descripció del dataset

El dataset emprat en aquesta pràctica recull certes dades de totes les estacions
automàtiques operatives de la Xarxa d'Estacions Meteorològiques Automàtiques
(XEMA) durant un cert nombre de dies. 

Amb aquest dataset, volem veure com és la humitat relativa a diferents punts de
Catalunya.

A la web meteo.cat podem accedir a un llistat de totes les estacions i comprovar
el seu estat actual. D'aquest llistat s'han recollit les principals
característiques de les estacions. Per a aquest dataset s'han fet servir 8
estacions escollides de manera aleatòria i s'han recollit les dades
meteorològiques que han proporcionat durant dues setmanes, d'X a Y,. A la web de
cada estació, a l'apartat dades de període estan disponibles totes les dades que
recull l'estació cada mitja hora.

Respecte a la informació meteorològica s'ha aconseguit de la taula “Dades de
període” a cada estació. S'ha de tenir en compte que no totes les estacions
tenen tots els aparells i, per tant, no tenen sempre totes les columnes. S'ha
observat que no totes les taules són iguals i en conseqüència s'ha escollit
certes variables que comparteixen totes.

Primer tenim les dades de l'estació que apareixen al “Llistat d'estacions”:

| # | Nom | Descripció | Tipus | Valors possibles |
| - | --- | ---------- | ----- | ---------------- |
| 1 | Comarca | Comarca on es troba l'estació | Categòrica | Text |
| 2 | Municipi | Municipi on es troba l'estació | Categòrica | Text |
| 3 | Estació [Codi] | Nom de l'estació i codi identificador | Categòrica | Text |
| 4 | Latitud | Latitud de l'estació | Quantitativa contínua | Valors reals |
| 5 | Longitud | Longitud de l'estació | Quantitativa contínua | Valors reals |
| 6 | Altitud (m) | Altitud de l'estació en metres | Quantitativa contínua | Valors reals |
| 7 | Data alta | Data d'alta de l'estació | Data | Data en format dd.mm.aaaa |
| 8 | Data baixa | Data de baixa de l'estació | Data | Data en format dd.mm.aaaa |
| 9 | Estat actual | Estat actual de l'estació | Categòrica | "Desmantellada" o "Operativa" |
| 10 | code | Codi identificador de l'estació | Categòrica | Text de 2 caràcters de longitud |
| 11 | date | Data de la mesura | Data | Data en format dd.mm.aaaa |
| 12 | Període TU | Hora de la mesura en Temps Universal | Categòrica | Període en format HH:MM - HH:MM |

Després indiquem la informació meteorològica:

| # | Nom   | Descripció | Tipus | Valors possibles |
| - | ---- | ---------- | ----- | ---------------- |
| 13 | TM °C | Temperatura mitjana en graus Celsius | Quantitativa contínua | Valors reals |
| 14 | TX °C | Temperatura màxima en graus Celsius | Quantitativa contínua | Valors reals |
| 15 | TN °C | Temperatura mínima en graus Celsius | Quantitativa contínua | Valors reals |
| 16 | HRM % | Humitat relativa mitjana en percentatge | Quantitativa contínua | Valors reals |
| 17 | PPT mm | Precipitació en mil·límetres | Quantitativa contínua | Valors reals |
| 18 | VVM (2 m) km/h | Velocitat mitjana del vent a 2 metres en km/h | Quantitativa contínua | Valors reals |
| 19 | DVM (2 m) graus | Direcció del vent a 2 metres en graus | Quantitativa contínua | Valors reals |
| 20 | VVX (2 m) km/h | Velocitat màxima del vent a 2 metres en km/h | Quantitativa contínua | Valors reals |
| 21 | RS W/m2 | Radiació solar en watts per metre quadrat | Quantitativa contínua | Valors reals |
| 22 | VVM (10 m) km/h | Velocitat mitjana del vent a 10 metres en km/h | Quantitativa contínua | Valors reals |
| 23 | DVM (10 m) graus | Direcció del vent a 10 metres en graus | Quantitativa contínua | Valors reals |
| 24 | VVX (10 m) km/h | Velocitat màxima del vent a 10 metres en km/h | Quantitativa contínua | Valors reals |
| 25 | PM hPa | Pressió atmosfèrica mitjana en hectopascals | Quantitativa discreta | Valors enters |
| 26 | VVM (6 m) km/h | Velocitat mitjana del vent a 6 metres en km/h | Quantitativa contínua | Valors reals |
| 27 | DVM (6 m) graus | Direcció del vent a 6 metres en graus | Quantitativa contínua | Valors reals |
| 28 | VVX (6 m) km/h | Velocitat màxima del vent a 6 metres en km/h | Quantitativa contínua | Valors reals |
| 29 | GN cm | Gruix de neu en centímetres | Quantitativa contínua | Valors reals |

# Integració i selecció

En conjunt de dades conté les dades meteorològiques de 189 estacions
meteorològiques diferents.

```{r}
# Nombre d'estacions meteorològiques diferents
n_distinct(dataset_measurements$`Estació [Codi]`)
```

La variable d'una estació meteorològica pot tenir com a molt 17.472
observacions: 364 dies (```date```), 48 observacions per dia (una cada 30
minuts, ```Període TU```). Hi ha 108 estacions meteorològiques que tenen
exactament 17.472 files.

```{r, echo=FALSE, message=FALSE, warning=FALSE}
# Mostra el nombre d'estacions meteorològiques que tenen 17.472 registres
stations_with_full_data <- dataset_measurements %>%
    group_by(`Estació [Codi]`) %>%
    summarise(Count = n()) %>%
    filter(Count == 17472) %>%
    ungroup()
nrow(stations_with_full_data)
# Elimina els objectes creats per evitar conflictes en les següents seccions
rm(stations_with_full_data)
```

En les altres 81 estacions meteorològiques no es disposa de totes les 17.472
files. En la taula seguent només es mostren les 5 primers i últimes 5 estacions,
ordenades per nombre de files, que no tenen totes les 17.472 files. 

```{r, echo=FALSE, message=FALSE, warning=FALSE}
# Taula amb les estacions meteorològiques que no tenen 17.472 files,
# ordenades de major a menor, i mostrant les primeres i últimes 5
stations_incomplete_data <- dataset_measurements %>%
    group_by(`Estació [Codi]`) %>%
    summarise(Count = n()) %>%
    filter(Count < 17472) %>%
    arrange(desc(Count))
stations_incomplete_data_display <- rbind(
    head(stations_incomplete_data, 5),
    tail(stations_incomplete_data, 5)
)
kable(
    stations_incomplete_data_display,
    # Format dels nombres a la taula
    format.args = list(decimal.mark = ",", big.mark = ".", digits = 2),
    # Etiqueta de la taula
    caption = "Estacions meteorològiques sense totes les 17.472 files",
    # Alineació de les columnes
    align = c("l", "r"),
    col.names = c("Estació [Codi]", "Nombre de files")
) %>%
    kable_styling(
        bootstrap_options = c("striped", "hover", "condensed"),
        full_width = FALSE
    ) %>%
    pack_rows("Primeres 5 estacions", 1, 5) %>%
    pack_rows("Últimes 5 estacions", 6, 10, latex_gap_space = "2em")
# Elimina els objectes creats per evitar conflictes en les següents seccions
rm(stations_incomplete_data, stations_incomplete_data_display)
```

En el conjunt de dades hi ha un total de 182 municipis diferents.

```{r}
# Nombre de municipis diferents
n_distinct(dataset_measurements$Municipi)
```

En el conjunt de dades hi ha un total de 42 comarques diferents.

```{r}
# Nombre de comarques diferents
n_distinct(dataset_measurements$Comarca)
```

En la següent taula es mostra el nombre de valors diferents per variable.

```{r, echo=FALSE, message=FALSE, warning=FALSE}
# Nombre de valors diferents en la variable
unique_values_counts <- sapply(dataset_measurements, function(x) length(unique(x)))
unique_values_df <- data.frame(
    Variable = names(unique_values_counts),
    Unique_Values = as.integer(unique_values_counts)
)
# Ordena el dataframe per nombre de valors diferents de forma ascendent
unique_values_df <- unique_values_df %>%
    arrange(Unique_Values)
kable(
    unique_values_df,
    # Format dels nombres a la taula
    format.args = list(decimal.mark = ",", big.mark = ".", digits = 2),
    # Etiqueta de la taula
    caption = "Nombre de valors diferents per variable",
    # Alineació de les columnes
    align = c("l", "r"),
    col.names = c("Variable", "Nombre de valors diferents")
) %>%
    kable_styling(
        bootstrap_options = c("striped", "hover", "condensed"),
        full_width = FALSE
    )
# Elimina els objectes creats per evitar conflictes en les següents seccions
rm(unique_values_counts, unique_values_df)
```

S'eliminen les variables ```Data baixa``` i ```Estat actual``` ja que totes les
estacions estan operatives.

```{r}
# Elimina les variables del conjunt de dades
dataset_measurements <- dataset_measurements %>%
    select(-`Data baixa`, -`Estat actual`)
```

# Neteja de les dades

En el següent bloc de codi es mostra informació bàsica del conjunt de dades
principal, el qual té 29 columnes i 3.251.663 de files.

```{r}
# Informació bàsica del conjunt de dades principal
glimpse(dataset_measurements)
```

En el següent bloc de codi es mostra un resum estadístic del conjunt de dades:

```{r}
# Resum estadístic del conjunt de dades principal
summary(dataset_measurements)
```

## Gestió dels valors perduts

Les variables següents no tenen valors perduts:

```{r, echo=FALSE, message=FALSE, warning=FALSE}
# Mostra una taula amb les variables que no tenen valors perduts
missing_values_none <- sapply(dataset_measurements, function(x) sum(is.na(x)))
missing_values_none <- missing_values_none[missing_values_none == 0]
missing_values_none <- names(missing_values_none)
missing_values_none
```

En la següent taula es mostra el recompte de valors no disponibles per
variable.

```{r, echo=FALSE, message=FALSE, warning=FALSE}
# Crea un dataset sense les variables de missing_values_none
dataset_na_measurements <- dataset_measurements %>%
    select(-all_of(missing_values_none))
# Taula amb el recompre de valors no disponibles sense les variables que no en tenen
missing_values_table <- sapply(dataset_na_measurements, function(x) sum(is.na(x)))
missing_values_table <- missing_values_table[missing_values_table > 0]
missing_values_table_df <- data.frame(
    Variable = names(missing_values_table),
    Missing_Values = as.integer(missing_values_table)
) %>%
    arrange(desc(Missing_Values))
kable(
    missing_values_table_df,
    # Format dels nombres a la taula
    format.args = list(decimal.mark = ",", big.mark = ".", digits = 2),
    # Etiqueta de la taula
    caption = "Recompte de valors no disponibles per variable",
    # Alineació de les columnes
    align = c("l", "r"),
    col.names = c("Variable", "Nombre de valors no disponibles")
) %>%
    kable_styling(
        bootstrap_options = c("striped", "hover", "condensed"),
        full_width = FALSE
    )
# Gràfic de barres
ggplot(missing_values_table_df, aes(x = reorder(Variable, -Missing_Values), y = Missing_Values)) +
    geom_bar(stat = "identity", fill = "steelblue") +
    labs(
        title = "Recompte de valors no disponibles per variable",
        x = "Variable",
        y = "Nombre de valors no disponibles"
    ) +
    theme_minimal() +
    theme(axis.text.x = element_text(angle = 45, hjust = 1))
# Elimina els objectes creats per evitar conflictes en les següents seccions
rm(missing_values_table, missing_values_table_df, dataset_na_measurements)
```

## Conversió de tipus de dades

```{r}
# Conversió del tipus de dades de les variables i eliminació
dataset_measurements <- dataset_measurements %>%
    mutate(
        # Variables de dates (3)
        date = as.Date(date, format = "%d.%m.%Y"),
        `Data alta` = as.Date(`Data alta`, format = "%d.%m.%Y"),
        # Variables categòriques (6)
        `Estació [Codi]` = as.factor(`Estació [Codi]`),
        Comarca = as.factor(Comarca),
        Municipi = as.factor(Municipi),
        code = as.factor(code),
        # Variables numèriques geogràfiques (3)
        `Altitud (m)` = as.numeric(`Altitud (m)`),
        Longitud = as.numeric(Longitud),
        Latitud = as.numeric(Latitud),
        # Variables numèriques de temperatura (3)
        `TM °C` = as.numeric(`TM °C`),
        `TX °C` = as.numeric(`TX °C`),
        `TN °C` = as.numeric(`TN °C`),
        # Variables numèriques (12)
        `DVM (2 m) graus` = as.numeric(`DVM (2 m) graus`),
        `DVM (10 m) graus` = as.numeric(`DVM (10 m) graus`),
        `GN cm` = as.numeric(`GN cm`),
        `HRM %` = as.numeric(`HRM %`),
        `PM hPa` = as.numeric(`PM hPa`),
        `PPT mm` = as.numeric(`PPT mm`),
        `RS W/m2` = as.numeric(`RS W/m2`),
        `VVM (2 m) km/h` = as.numeric(`VVM (2 m) km/h`),
        `VVM (6 m) km/h` = as.numeric(`VVM (6 m) km/h`),
        `VVM (10 m) km/h` = as.numeric(`VVM (10 m) km/h`),
        `VVX (2 m) km/h` = as.numeric(`VVX (2 m) km/h`),
        `VVX (10 m) km/h` = as.numeric(`VVX (10 m) km/h`)
    )
# Resum estadístic del conjunt de dades després de la conversió de tipus
summary(dataset_measurements)
```

## Gestió de valors extrems

## Altres mètodes de neteja

# Anàlisi de les dades

# Resolució del problema
