---
title: Pràctica 2 - neteja i anàlisi de les dades
author: "Nora Bolivar, Robert Buj"
date: "07/01/2025"
output:
  pdf_document:
    includes:
      in_header: header.tex
    toc: true
    toc_depth: 2
    number_sections: true
  html_document:
    toc: true
    toc_depth: 2
    number_sections: true
    highlight: tango
toc-title: "Taula de continguts"
---

\newpage

```{r setup, include=FALSE}
knitr::opts_chunk$set(warning = FALSE, error = FALSE, message = FALSE, cache = TRUE)
library(data.table)
library(dplyr)
library(ggplot2)
library(gridExtra)
library(stats)
library(corrplot)
library(knitr)
library(kableExtra)
library(VIM)
library(car)
library(lubridate)
library(tidyr)
library(sf)
```

# Descripció del dataset

El dataset emprat en aquesta pràctica conté les dades i les metadades de les
estacions automàtiques operatives, recollides durant un any i cada trenta
minuts, fins al 3 de desembre de 2025. Les estacions formen part de la Xarxa
d'Estacions Meteorològiques Automàtiques (XEMA) de Catalunya i les dades s'han
obtingut fent web scraping a dues pàgines de meteo.cat.

En el dataset, primer tenim les variables de l'estació que es va obtenir a la
pàgina “Llistat d'estacions”:

| # | Nom | Descripció | Tipus | Valors possibles |
| - | --- | ---------- | ----- | ---------------- |
| 1 | Comarca | Comarca on es troba l'estació | Categòrica | Text |
| 2 | Municipi | Municipi on es troba l'estació | Categòrica | Text |
| 3 | Estació [Codi] | Nom de l'estació i codi identificador | Categòrica | Text |
| 4 | Latitud | Latitud de l'estació | Quantitativa contínua | Valors reals [-90.0, 90.0] |
| 5 | Longitud | Longitud de l'estació | Quantitativa contínua | Valors reals [-180.0, 180.0] |
| 6 | Altitud (m) | Altitud de l'estació en metres | Quantitativa contínua | Valors reals [0.0, 3200.0] |
| 7 | Data alta | Data d'alta de l'estació | Data | Data en format dd.mm.aaaa |
| 8 | Data baixa | Data de baixa de l'estació | Data | Data en format dd.mm.aaaa |
| 9 | Estat actual | Estat actual de l'estació | Categòrica | "Desmantellada" o "Operativa" |
| 10 | code | Codi identificador de l'estació | Categòrica | Text de 2 caràcters de longitud |
| 11 | date | Data de la mesura | Data | Data en format dd.mm.aaaa |
| 12 | Període TU | Hora de la mesura en Temps Universal | Categòrica | Període en format HH:MM - HH:MM |

: Metadades de les estacions meteorològiques

Després tenim les variables amb la informació meteorològica dels sensors, que es
va obtenir fent web scraping a la pàgina "Dades d'estació":

| # | Nom   | Descripció | Tipus | Valors possibles |
| - | ---- | ---------- | ----- | ---------------- |
| 13 | TM °C | Temperatura mitjana en graus Celsius | Quantitativa contínua | Valors reals [-20.0, 50.0]|
| 14 | TX °C | Temperatura màxima en graus Celsius | Quantitativa contínua | Valors reals [-20.0, 50.0] |
| 15 | TN °C | Temperatura mínima en graus Celsius | Quantitativa contínua | Valors reals [-20.0, 50.0] |
| 16 | HRM % | Humitat relativa mitjana en percentatge | Quantitativa contínua | Valors reals [0.0, 100.0]|
| 17 | PPT mm | Precipitació en mil·límetres | Quantitativa contínua | Valors reals [0.0, Inf) |
| 18 | VVM (2 m) km/h | Velocitat mitjana del vent a 2 metres en km/h | Quantitativa contínua | Valors reals [0.0, Inf) |
| 19 | DVM (2 m) graus | Direcció del vent a 2 metres en graus | Quantitativa contínua | Valors reals [0.0, 360.0] |
| 20 | VVX (2 m) km/h | Velocitat màxima del vent a 2 metres en km/h | Quantitativa contínua | Valors reals [0.0, Inf) |
| 21 | RS W/m2 | Radiació solar en watts per metre quadrat | Quantitativa contínua | Valors reals [0.0, Inf) |
| 22 | VVM (10 m) km/h | Velocitat mitjana del vent a 10 metres en km/h | Quantitativa contínua | Valors reals [0.0, Inf) |
| 23 | DVM (10 m) graus | Direcció del vent a 10 metres en graus | Quantitativa contínua | Valors reals [0.0, 360.0] |
| 24 | VVX (10 m) km/h | Velocitat màxima del vent a 10 metres en km/h | Quantitativa contínua | Valors reals [0.0, Inf) |
| 25 | PM hPa | Pressió atmosfèrica mitjana en hectopascals | Quantitativa discreta | Valors enters |
| 26 | VVM (6 m) km/h | Velocitat mitjana del vent a 6 metres en km/h | Quantitativa contínua | Valors reals [0.0, inf) |
| 27 | DVM (6 m) graus | Direcció del vent a 6 metres en graus | Quantitativa contínua | Valors reals [0.0, 360.0] |
| 28 | VVX (6 m) km/h | Velocitat màxima del vent a 6 metres en km/h | Quantitativa contínua | Valors reals [0.0, Inf) |
| 29 | GN cm | Gruix de neu en centímetres | Quantitativa contínua | Valors reals [0.0, Inf) |

: Informació meteorològica recollida per les estacions

En cas que no es vulguin baixar les dades i es desitgi utilitzar el dataset
comprimit en aquest repositori, cal descomprimir-lo i executar l'script per
generar el fitxer `dataset.csv`:

```
tar xvfa dataset.tar.xz
python3 source/main.py -w
```

En cas que es vulguin baixar les dades més recents, cal executar els següents
ordres en la terminal. En l'exemple, s'obté el fitxer `dataset.csv` amb les
dades de les estacions de l'ultim any fins al 3 de desembre de 2025:

```
python3 source/main.py -d 365 -b 03.12.2025
```

En el següent bloc de codi es carrega el fitxer `dataset.csv` amb el conjunt
de dades:

```{r, attr.source='.numberLines'}
dataset_measurements <- fread(
    "dataset/dataset.csv",
    dec = ".",
    na.strings = c("", "(s/d)"),
    data.table = FALSE # Retorna data.frame per compatibilitat
)
```

El conjunt de dades té `r format(ncol(dataset_measurements), big.mark = ".")` variables
(columnes) i `r format(nrow(dataset_measurements), big.mark = ".")` registres (files).

# Integració i selecció

En aquest apartat es realitza una anàlisi preliminar del conjunt de dades per
conèixer millor les seves característiques. S'eliminen les variables que només
tenen un únic valor.

Les dades meteorològiques es van recollir en un període d'un any, des del 4 de
desembre de 2024 fins al 3 de desembre de 2025.

```{r, echo=FALSE}
# Nombre d'estacions meteorològiques
n_stations <- n_distinct(dataset_measurements$`Estació [Codi]`)
# Nombre de dies
n_days <- n_distinct(dataset_measurements$date)
# Nombre d'observacions per dia
n_observations_per_day <- n_distinct(dataset_measurements$`Període TU`)
# Valor màxim de files per estació
max_rows_per_station <- n_days * n_observations_per_day
```

El conjunt de dades inicial conté les dades meteorològiques de
`r format(n_stations, big.mark = ".")` estacions meteorològiques, durant
`r format(n_days, big.mark = ".")` dies, amb
`r format(n_observations_per_day, big.mark = ".")` observacions per dia.

Una estació estació meteorològica com a molt pot tenir
`r format(max_rows_per_station, big.mark = ".")` registres (files) o una
variable d'una estació pot tenir com a molt
`r format(max_rows_per_station, big.mark = ".")` observacions, corresponents a
`r format(n_days, big.mark = ".")` dies (```date```) amb
`r format(n_observations_per_day, big.mark = ".")` observacions/dia (una cada
30 minuts, ```Període TU```).

```{r, echo=FALSE}
# Nombre d'estacions meteorològiques que tenen el nombre màxim de files
stations_with_full_data <- dataset_measurements |>
    group_by(`Estació [Codi]`) |>
    summarise(Count = n()) |>
    filter(Count == max_rows_per_station) |>
    ungroup()
n_stations_with_full_data <- nrow(stations_with_full_data)
```

Hi ha `r format(n_stations_with_full_data, big.mark = ".")` estacions
meteorològiques que tenen exactament
`r format(max_rows_per_station, big.mark = ".")` files.

En la següent taula es mostren les estacions meteorològiques que es van donar
d'alta després del 4 de desembre de 2024, és a dir, estacions que no tenen totes
les files en el conjunt de dades.

```{r, attr.source='.numberLines'}
# Converteix la variable Data alta a format data
dataset_measurements$`data_alta` <- as.Date(
    dataset_measurements$`Data alta`,
    format = "%d.%m.%Y"
)
# Estacions que es van donar d'alta després del 04/12/2024
new_stations <- dataset_measurements |>
    filter(data_alta >= as.Date("2024-12-04")) |>
    select(`Estació [Codi]`, data_alta) |>
    distinct() |>
    arrange(data_alta)
# Taula amb les estacions donades d'alta aquest any
kable(
    new_stations,
    # Format dels nombres a la taula
    format.args = list(decimal.mark = ",", big.mark = ".", digits = 2),
    # Etiqueta de la taula
    caption = "Estacions meteorològiques donades d'alta després del 04/12/2024",
    # Alineació de les columnes
    align = c("l", "l"),
    col.names = c("Estació [Codi]", "Data d'alta")
) |>
    kable_styling(
        bootstrap_options = c("striped", "hover", "condensed"),
        full_width = FALSE
    )
# Elimina la variable temporal data_alta
dataset_measurements <- dataset_measurements |>
    select(-data_alta)
```

En la taula següent es mosta un resum del nombre de registres de les estacions
meteorològiques restants, on per temes d'espai, només es mostren les 5 primers
i les últimes 5 estacions, ordenades per nombre de registres.

```{r, echo=FALSE}
# Taula amb les estacions meteorològiques que no tenen totes les files,
# ordenades de major a menor, i mostrant les primeres i últimes 5
stations_incomplete_data <- dataset_measurements |>
    group_by(`Estació [Codi]`) |>
    summarise(Count = n()) |>
    filter(Count < max_rows_per_station) |>
    arrange(desc(Count))
stations_incomplete_data_display <- rbind(
    head(stations_incomplete_data, 5),
    tail(stations_incomplete_data, 5)
)
kable(
    stations_incomplete_data_display,
    # Format dels nombres a la taula
    format.args = list(decimal.mark = ",", big.mark = ".", digits = 2),
    # Etiqueta de la taula
    caption = "Estacions meteorològiques sense totes les files",
    # Alineació de les columnes
    align = c("l", "r"),
    col.names = c("Estació [Codi]", "Nombre de files")
) |>
    kable_styling(
        bootstrap_options = c("striped", "hover", "condensed"),
        full_width = FALSE
    ) |>
    pack_rows("Primeres 5 estacions", 1, 5) |>
    pack_rows("Últimes 5 estacions", 6, 10, latex_gap_space = "2em")
```

```{r, echo=FALSE}
# Nombre de municipis diferents
n_municipis <- n_distinct(dataset_measurements$Municipi)
# Nombre de comarques diferents
n_comarques <- n_distinct(dataset_measurements$Comarca)
```

En el conjunt de dades hi ha un total de
`r n_municipis` municipis i `r n_comarques` comarques diferents.

En la següent taula es mostra el nombre de valors diferents per cada variable
del conjunt de dades.

```{r, echo=FALSE}
# Nombre de valors diferents en la variable
unique_values_df <- dataset_measurements |>
    summarise(across(everything(), ~ dplyr::n_distinct(.))) |>
    tidyr::pivot_longer(
        cols = everything(),
        names_to = "Variable",
        values_to = "Unique_Values"
    ) |>
    arrange(Unique_Values)
kable(
    unique_values_df,
    # Format dels nombres a la taula
    format.args = list(decimal.mark = ",", big.mark = ".", digits = 2),
    # Etiqueta de la taula
    caption = "Nombre de valors diferents per variable",
    # Alineació de les columnes
    align = c("l", "r"),
    col.names = c("Variable", "Nombre de valors diferents")
) |>
    kable_styling(
        bootstrap_options = c("striped", "hover", "condensed"),
        full_width = FALSE
    )
```

A partir dels valors observats en la taula anterior, s'eliminen les variables
```Data baixa``` i ```Estat actual``` perquè només tenen un únic valor, ja que
totes les estacions estan operatives.

```{r}
# Elimina les variables del conjunt de dades
dataset_measurements <- dataset_measurements |>
    select(-`Data baixa`, -`Estat actual`)
```

Per facilitar la visualització de les gràfiques i taules, es creen dues
variables noves `Nom estació` i `Codi estació` a partir de la variable
`Estació [Codi]`.

```{r, echo=FALSE}
dataset_measurements <- dataset_measurements |>
    mutate(
        `Nom estació` = sub("(.*) \\[.*\\]", "\\1", `Estació [Codi]`),
        `Codi estació` = sub(".*\\[(.*)\\]", "\\1", `Estació [Codi]`)
    ) |>
    select(-`Estació [Codi]`) |>
    select(`Nom estació`, `Codi estació`, everything())
```

# Conversió de tipus de dades

Abans de començar l'anàlisi de les dades, és important assegurar-se que les
variables tenen el tipus de dada correcte. Això facilitarà l'anàlisi i la
visualització de les dades.

```{r, attr.source='.numberLines'}
# Visualització dels tipus de dades originals
glimpse(dataset_measurements)
```

En la conversió del tipus de dades, s'han realitzat les següents accions:

- Es converteix la variable `Data alta` al tipus de dada Date.
- Es crea una nova variable `Data i hora` que combina les variables `date` i
  `Període TU`, convertint-les al tipus de dada POSIXct.
- Es converteixen les variables categòriques `Codi estació`, `Nom estació`,
  `Comarca`, `Municipi` i `Codi estació` al tipus de dada Factor.
- Es converteixen les variables numèriques geogràfiques `Altitud (m)`,
  `Longitud` i `Latitud` al tipus de dada Numeric.
- Es converteixen les variables numèriques de temperatura `TM °C`, `TX °C` i
  `TN °C` al tipus de dada Numeric.
- Es converteixen les variables numèriques de direcció del vent `DVM (2 m)
  graus`, `DVM (6 m) graus` i `DVM (10 m) graus` al tipus de dada Numeric.
- Es converteixen les variables numèriques de velocitat del vent `VVM (2 m)
  km/h`, `VVM (6 m) km/h`, `VVM (10 m) km/h`, `VVX (2 m) km/h` i `VVX (10 m)
  km/h` al tipus de dada Numeric.
- Es converteixen les altres variables numèriques `GN cm`, `HRM %`, `PM hPa`,
  `PPT mm` i `RS W/m2` al tipus de dada Numeric.
- S'elimina la variable `Període TU` i la variable `date` del conjunt de dades.

```{r, attr.source='.numberLines'}
# Conversió del tipus de dades de les variables i eliminació
dataset_measurements <- dataset_measurements |>
    mutate(
        # Variables de dates (2)
        `Data alta` = as.Date(`Data alta`, format = "%d.%m.%Y"),
        `Data i hora` = as.POSIXct(
            paste(date, substr(`Període TU`, 1, 5)),
            format = "%d.%m.%Y %H:%M", tz = "UTC"
        ),
        # Variables categòriques (5)
        `Codi estació` = as.factor(`Codi estació`),
        `Nom estació` = as.factor(`Nom estació`),
        Comarca = as.factor(Comarca),
        Municipi = as.factor(Municipi),
        # Variables numèriques geogràfiques (3)
        `Altitud (m)` = as.numeric(`Altitud (m)`),
        Longitud = as.numeric(Longitud),
        Latitud = as.numeric(Latitud),
        # Variables numèriques de temperatura (3)
        `TM °C` = as.numeric(`TM °C`),
        `TX °C` = as.numeric(`TX °C`),
        `TN °C` = as.numeric(`TN °C`),
        # Variables numèriques de direcció del vent (3)
        `DVM (2 m) graus` = as.numeric(`DVM (2 m) graus`),
        `DVM (6 m) graus` = as.numeric(`DVM (6 m) graus`),
        `DVM (10 m) graus` = as.numeric(`DVM (10 m) graus`),
        # Variables numèriques de velocitat del vent (5)
        `VVM (2 m) km/h` = as.numeric(`VVM (2 m) km/h`),
        `VVM (6 m) km/h` = as.numeric(`VVM (6 m) km/h`),
        `VVM (10 m) km/h` = as.numeric(`VVM (10 m) km/h`),
        `VVX (2 m) km/h` = as.numeric(`VVX (2 m) km/h`),
        `VVX (10 m) km/h` = as.numeric(`VVX (10 m) km/h`),
        # Altres variables numèriques (5)
        `GN cm` = as.numeric(`GN cm`),
        `HRM %` = as.numeric(`HRM %`),
        `PM hPa` = as.numeric(`PM hPa`),
        `PPT mm` = as.numeric(`PPT mm`),
        `RS W/m2` = as.numeric(`RS W/m2`)
    ) |>
    select(-`Període TU`, -date, -code)
```

A continuació es mostra un resum estadístic del conjunt de dades després de la
conversió de tipus.

```{r, attr.source='.numberLines'}
# Resum estadístic del conjunt de dades després de la conversió de tipus
summary(dataset_measurements)
```

# Neteja de les dades

A causa de que les estacions meteorològiques són dispositius electrònics que
poden fallar o tenir problemes tècnics, és comú trobar valors perduts en els
conjunts de dades meteorològiques. Aquests valors perduts poden ser deguts a
diversos motius, com ara errors en la transmissió de dades, problemes amb els
sensors, o condicions meteorològiques extremes que impedeixen la recollida de
dades.

Per tal de garantir la qualitat i la fiabilitat de l'anàlisi, els valors perduts
s'imputaran utilitzant diferents tècniques segons la variable i el context. No
obstant això, s'utilitzarà l'anàlisi de valors perduts per comprendre millor la
distribució i el patró dels valors perduts en el conjunt de dades.

La majoria de les estacions meteorològiques estan distribuïdes per tota la
geografia de Catalunya. En les següents gràfiques es mostren les ubicacions de
les estacions meteorològiques sobre els límits administratius de Catalunya.

```{r, echo=FALSE, fig.align='center'}
# https://www.icgc.cat/ca/Geoinformacio-i-mapes/Dades-i-productes/Geoinformacio-cartografica/Divisions-administratives
# Converteix a objecte sf (CRS geogràfic WGS84)
stations_sf <- st_as_sf(
    unique(dataset_measurements[, c("Codi estació", "Longitud", "Latitud")]),
    coords = c("Longitud", "Latitud"),
    crs = 4326
)
# Funció que retorna un plot del les estacions en un mapa segons l'administració
plot_boundaries_func <- function(administration, title, stations_sf) {
    file_name <- paste("divisions-administratives-v2r1",
        administration, "1000000-20250730.json",
        sep = "-"
    )
    file_path <- paste("divisions-administratives-v2r1-20250730", file_name,
        sep = "/"
    )
    boundaries <- st_read(file_path, quiet = TRUE)
    return(ggplot() +
        geom_sf(data = boundaries, fill = "grey95", color = "grey60", size = 0.2) +
        geom_sf(data = stations_sf, color = "blue", size = 0.5) +
        labs(
            title = title,
            x = "Longitud",
            y = "Latitud"
        ) +
        theme_minimal() +
        theme(
            plot.title = element_text(size = 10, hjust = 0.5),
            panel.grid.major = element_blank(), panel.grid.minor = element_blank(),
            axis.text.y = element_blank(), axis.ticks.y = element_blank(),
            axis.title.y = element_blank(), axis.title.x = element_blank()
        ))
}
# Obté la grafica amb els límits de Catalunya
p1 <- plot_boundaries_func(
    "catalunya",
    "Estacions meteorològiques (Catalunya)",
    stations_sf
)
# Obté la grafica amb els límits de les provincies de Catalunya
p2 <- plot_boundaries_func(
    "provincies",
    "Estacions meteorològiques (provincies)",
    stations_sf
)
# Mostra les dues gràfiques en una sola figura
grid.arrange(p1, p2, ncol = 2)
# Obté la grafica amb els límits de les comarques de Catalunya
p1 <- plot_boundaries_func(
    "comarques",
    "Estacions meteorològiques (comarques)",
    stations_sf
)
# Obté la grafica amb els límits dels municipis de Catalunya
p2 <- plot_boundaries_func(
    "municipis",
    "Estacions meteorològiques (municipis)",
    stations_sf
)
# Mostra les dues gràfiques en una sola figura
grid.arrange(p1, p2, ncol = 2)
```

## Gestió dels valors perduts

En la següent gràfica es mostra un mapa de calor dels valors perduts en el
conjunt de dades.

```{r, echo=FALSE, fig.align='center', fig.height=5}
aggr(dataset_measurements,
    col = c("lightblue", "red"),
    numbers = TRUE,
    sortVars = TRUE,
    labels = names(dataset_measurements),
    cex.axis = 0.7,
    gap = 3,
    ylab = c("Mapa de calor dels valors perduts", "Patró de valors perduts")
)
```

Les variables següents no tenen valors perduts, amb un percentatge de valors
perduts igual a $0.00000000$:

```{r, echo=FALSE}
# Mostra una taula amb les variables que no tenen valors perduts
missing_values_none <- dataset_measurements |>
    summarise(across(everything(), ~ sum(is.na(.)))) |>
    tidyr::pivot_longer(
        cols = everything(),
        names_to = "Variable",
        values_to = "Missing"
    ) |>
    filter(Missing == 0) |>
    pull(Variable)
missing_values_none
```

En la següent gràfica i taula es mostra el recompte de valors no disponibles per
variable. Anteriorment ja s'ha vist el percentatge de valors perduts $>0$.

```{r, echo=FALSE, fig.align='center'}
# Crea un dataset sense les variables de missing_values_none
dataset_na_measurements <- dataset_measurements |>
    select(-all_of(missing_values_none))
missing_values_df <- dataset_na_measurements |>
    summarise(across(everything(), ~ sum(is.na(.)))) |>
    tidyr::pivot_longer(
        cols = everything(),
        names_to = "Variable",
        values_to = "Missing_Values"
    ) |>
    filter(Missing_Values > 0) |>
    arrange(desc(Missing_Values))
# Gràfic de barres
ggplot(
    missing_values_df,
    aes(x = reorder(Variable, -Missing_Values), y = Missing_Values)
) +
    geom_bar(stat = "identity", fill = "darkorange2") +
    labs(
        title = "Recompte de valors no disponibles per variable",
        x = "Variable",
        y = "Nombre de valors no disponibles"
    ) +
    theme_minimal() +
    theme(axis.text.x = element_text(angle = 45, hjust = 1))
```

```{r, echo=FALSE}
# Taula amb el recompre de valors no disponibles sense les variables que
# no en tenen
kable(
    missing_values_df,
    # Format dels nombres a la taula
    format.args = list(decimal.mark = ",", big.mark = ".", digits = 2),
    # Etiqueta de la taula
    caption = "Recompte de valors no disponibles per variable",
    # Alineació de les columnes
    align = c("l", "r"),
    col.names = c("Variable", "# NA")
) |>
    kable_styling(
        bootstrap_options = c("striped", "hover", "condensed"),
        full_width = FALSE
    )
```

En la següent gràfica es mostra la matriu de correlació entre les variables
numèriques del conjunt de dades, per tal de veure si hi ha alguna variable
correlacionada que pugui ajudar en la imputació dels valors perduts. S'exclouen
les variables categòriques i les variables que tenen més del 20% de valors
perduts.

```{r, echo=FALSE, fig.align='center'}
dataset_measurements_cor <- dataset_measurements |>
    select(
        `Altitud (m)`,
        Longitud,
        Latitud,
        `PPT mm`,
        `TM °C`,
        `HRM %`,
        `TN °C`,
        `TX °C`,
        `RS W/m2`
    )
# Matriu de correlació de totes les variables
correlation_matrix <- cor(
    dataset_measurements_cor,
    use = "pairwise.complete.obs",
)
# Gràfica de la matriu de correlació
corrplot(
    correlation_matrix,
    method = "color",
    type = "upper",
    tl.col = "black",
    tl.srt = 45,
    diag = FALSE,
    title = "Matriu de correlació de les variables",
    mar = c(0, 0, 1, 0)
)
```

En els següents subapartats s'analitzaran el valors perduts de cada variable,
per ordre de més a menys valors perduts. En el recompte s'han exclòs les
estacions que tenen gairebé tots els valors perduts (>17.000) o bé no tenen
cap valor perdut (0).

Les funcions següents són útils per obtenir i mostrar els valors perduts de les
variables:

```{r, attr.source='.numberLines'}
# Funció per obtenir els valors perduts
create_missing_func <- function(dataset, variable_name) {
    dataset |>
        group_by(`Codi estació`) |>
        summarise(Missing = sum(is.na(!!sym(variable_name))), .groups = "drop") |>
        filter(Missing > 0, Missing < 17000) |>
        arrange(desc(Missing))
}

# Funció per mostrar els valors perduts
plot_missing_sc_func <- function(dataset, variable_name) {
    ggplot(
        create_missing_func(dataset, variable_name),
        aes(x = reorder(`Codi estació`, -Missing), y = Missing)
    ) +
        geom_bar(stat = "identity", fill = "steelblue") +
        labs(
            title = paste("Núm. de valors NA de la variable", variable_name),
            x = "Codi estació",
            y = "# valors no disponibles"
        ) +
        theme_minimal() +
        theme(axis.text.x = element_text(angle = 45, hjust = 1))
}
```

### Valors perduts de la variable `PPT mm`

La variable `PPT mm` (precipitació mitjana en mil·límetres) no té valors
perduts en cap estació que compleixi els criteris establerts (més de 0 i menys
de 17000 valors perduts).

```{r, echo=FALSE, fig.height=3, fig.align='center'}
# Gràfica de barres del recompte de valors perduts de la variable TM ºC per
# estació
plot_missing_sc_func(dataset_measurements, "PPT mm")
```

### Valors perduts de la variable `TX ºC`

La variable `TX ºC` (temperatura màxima mitjana en graus Celsius) no té valors
perduts en cap estació que compleixi els criteris establerts (més de 0 i menys
de 17000 valors perduts).

```{r, echo=FALSE, fig.height=3, fig.align='center'}
# Gràfica de barres del recompte de valors perduts de la variable TM ºC per
# estació
plot_missing_sc_func(dataset_measurements, "TX °C")
```

### Valors perduts de la variable `TN ºC`

La variable `TN ºC` (temperatura mínima mitjana en graus Celsius) no té valors
perduts en cap estació que compleixi els criteris establerts (més de 0 i menys
de 17000 valors perduts).

```{r, echo=FALSE, fig.height=3, fig.align='center'}
# Gràfica de barres del recompte de valors perduts de la variable TM ºC per
# estació
plot_missing_sc_func(dataset_measurements, "TN °C")
```

### Valors perduts de la variable `TM ºC`

```{r, echo=FALSE, fig.height=3, fig.align='center'}
# Gràfica de barres del recompte de valors perduts de la variable TM ºC per
# estació
plot_missing_sc_func(dataset_measurements, "TM °C")
```

### Valors perduts de la variable `DVM (6 m) graus`

```{r, echo=FALSE, fig.height=3, fig.align='center'}
# Gràfica de barres del recompte de valors perduts de la variable DVM (6 m)
# graus per estació
plot_missing_sc_func(dataset_measurements, "DVM (6 m) graus")
```

### Valors perduts de la variable `VVX (6 m) km/h`

```{r, echo=FALSE, fig.height=3,  fig.align='center'}
# Gràfica de barres del recompte de valors perduts de la variable VVX (6 m)
# km/h per estació
plot_missing_sc_func(dataset_measurements, "VVX (6 m) km/h")
```

### Valors perduts de la variable `VVM (6 m) km/h`

```{r, echo=FALSE, fig.height=3, fig.align='center'}
# Gràfica de barres del recompte de valors perduts de la variable VVM (6 m)
# km/h per estació
plot_missing_sc_func(dataset_measurements, "VVM (6 m) km/h")
```

### Valors perduts de la variable `GN cm`

```{r, echo=FALSE, fig.height=3, fig.align='center'}
# Gràfica de barres del recompte de valors perduts de la variable GN cm per
# estació
plot_missing_sc_func(dataset_measurements, "GN cm")
```

### Valors perduts de la variable `DVM (2 m) graus`

```{r, echo=FALSE, fig.height=3, fig.align='center'}
# Gràfica de barres del recompte de valors perduts de la variable DVM (2 m)
# graus per estació
plot_missing_sc_func(dataset_measurements, "DVM (2 m) graus")
```

### Valors perduts de la variable `VVM (2 m) km/h`

```{r, echo=FALSE, fig.height=3, fig.align='center'}
# recompte de valors perduts de la variable VVM (2 m) km/h per estació
# Gràfica de barres del recompte de valors perduts de la variable VVM (2 m)
# km/h per estació
plot_missing_sc_func(dataset_measurements, "VVM (2 m) km/h")
```

### Valors perduts de la variable `VVX (2 m) km/h`

```{r, echo=FALSE, fig.height=3, fig.align='center'}
# Gràfica de barres del recompte de valors perduts de la variable VVX (2 m)
# km/h per estació
plot_missing_sc_func(dataset_measurements, "VVX (2 m) km/h")
```

### Valors perduts de la variable `PM hPa`

```{r, echo=FALSE, fig.height=3, fig.align='center'}
# Gràfica de barres del recompte de valors perduts de la variable PM hPa per
# estació
plot_missing_sc_func(dataset_measurements, "PM hPa")
```

### Valors perduts de la variable `DVM (10 m) graus`

```{r, echo=FALSE, fig.height=3, fig.align='center'}
# Gràfica de barres del recompte de valors perduts de la variable DVM (10 m)
# graus per estació
plot_missing_sc_func(dataset_measurements, "DVM (10 m) graus")
```

### Valors perduts de la variable `VVM (10 m) km/h`

```{r, echo=FALSE, fig.height=3, fig.align='center'}
# Gràfica de barres del recompte de valors perduts de la variable VVM (10 m)
# km/h per estació
plot_missing_sc_func(dataset_measurements, "VVM (10 m) km/h")
```

### Valors perduts de la variable `VVX (10 m) km/h`

```{r, echo=FALSE, fig.height=3, fig.align='center'}
# Gràfica de barres del recompte de valors perduts de la variable VVX (10 m)
# km/h per estació
plot_missing_sc_func(dataset_measurements, "VVX (10 m) km/h")
```

### Valors perduts de la variable `RS W/m2`

```{r, echo=FALSE, fig.height=3, fig.align='center'}
# Gràfica de barres del recompte de valors perduts de la variable RS W/m2 per
# estació
plot_missing_sc_func(dataset_measurements, "RS W/m2")
```

### Valors perduts de la variable `HRM %`

```{r, echo=FALSE, fig.height=3, fig.align='center'}
# Gràfica de barres del recompte de valors perduts de la variable HRM % per
# estació
plot_missing_sc_func(dataset_measurements, "HRM %")
```

## Gestió de valors extrems

No s'han detectat valors anòmals en les variables numèriques.

Les velocitats del vent, les direccions del vent i les temperatures no presenten
valors extrems segons els criteris establerts.

```{r, echo=FALSE, fig.height=3, fig.width=4, fig.align='center'}
# diagrama de caixa de totes les variables numèriques amb velocitats del vent
numeric_vars <- c(
    "VVM (2 m) km/h", "VVM (6 m) km/h", "VVM (10 m) km/h",
    "VVX (2 m) km/h", "VVX (10 m) km/h"
)
# diagrama de caixa de ggplot per a les tres variables
p1 <- ggplot(pivot_longer(
    dataset_measurements,
    cols = numeric_vars,
    names_to = "Variable",
    values_to = "Value",
    values_drop_na = TRUE
), aes(x = Variable, y = Value)) +
    geom_boxplot(fill = "lightblue") +
    labs(
        title = "Boxplot\nvelocitats del vent",
        x = "Variable",
        y = "Valor"
    ) +
    theme_minimal() +
    theme(
        plot.title = element_text(size = 8, hjust = 0.5),
        axis.text.x = element_text(size = 6, angle = 45, hjust = 1),
        axis.text.y = element_text(size = 6),
        axis.title.x = element_blank(),
        axis.title.y = element_blank()
    )
# diagrama de caixa de totes les variables numèriques amb direcció del vent
numeric_vars <- c("DVM (2 m) graus", "DVM (6 m) graus", "DVM (10 m) graus")
p2 <- ggplot(pivot_longer(
    dataset_measurements,
    cols = numeric_vars,
    names_to = "Variable",
    values_to = "Value",
    values_drop_na = TRUE
), aes(x = Variable, y = Value)) +
    geom_boxplot(fill = "lightblue") +
    labs(
        title = "Boxplot\ndirecció del vent",
        x = "Variable",
        y = "Valor"
    ) +
    theme_minimal() +
    theme(
        plot.title = element_text(size = 8, hjust = 0.5),
        axis.text.x = element_text(size = 6, angle = 45, hjust = 1),
        axis.text.y = element_text(size = 6),
        axis.title.x = element_blank(),
        axis.title.y = element_blank()
    )
numeric_vars <- c("TM °C", "TX °C", "TN °C")
p3 <- ggplot(pivot_longer(
    dataset_measurements,
    cols = numeric_vars,
    names_to = "Variable",
    values_to = "Value",
    values_drop_na = TRUE
), aes(x = Variable, y = Value)) +
    geom_boxplot(fill = "lightblue") +
    labs(
        title = "Boxplot\ntemperatures",
        x = "Variable",
        y = "Valor"
    ) +
    theme_minimal() +
    theme(
        plot.title = element_text(size = 8, hjust = 0.5),
        axis.text.x = element_text(size = 6, angle = 45, hjust = 1),
        axis.text.y = element_text(size = 6),
        axis.title.x = element_blank(),
        axis.title.y = element_blank()
    )
grid.arrange(p1, p2, p3, ncol = 3, widths = c(2, 1, 1))
```

Les variables geogràfiques no presenten valors extrems segons els criteris
establerts.

```{r, echo=FALSE, fig.align='center', fig.height=3, fig.width=2}
# diagrama de caixa de totes les variables numèriques geogràfiques
p1 <- ggplot(
    dataset_measurements,
    aes(y = Latitud)
) +
    geom_boxplot(fill = "lightblue") +
    labs(
        title = "Boxplot\nLatitud",
        y = "Latitud"
    ) +
    theme_minimal() +
    theme(
        plot.title = element_text(size = 8, hjust = 0.5),
        axis.text.y = element_text(size = 6),
        axis.title.y = element_blank(),
        axis.ticks.x = element_blank(),
        axis.text.x = element_blank(),
        panel.grid.major.x = element_blank(),
        panel.grid.minor.x = element_blank()
    )
p2 <- ggplot(
    dataset_measurements,
    aes(y = Longitud)
) +
    geom_boxplot(fill = "lightblue") +
    labs(
        title = "Boxplot\nLongitud",
        y = "Longitud"
    ) +
    theme_minimal() +
    theme(
        plot.title = element_text(size = 8, hjust = 0.5),
        axis.text.y = element_text(size = 6),
        axis.title.y = element_blank(),
        axis.ticks.x = element_blank(),
        axis.text.x = element_blank(),
        panel.grid.major.x = element_blank(),
        panel.grid.minor.x = element_blank()
    )
p3 <- ggplot(
    dataset_measurements,
    aes(y = `Altitud (m)`)
) +
    geom_boxplot(fill = "lightblue") +
    labs(
        title = "Boxplot\nAltitud",
        y = "Altitud"
    ) +
    theme_minimal() +
    theme(
        plot.title = element_text(size = 8, hjust = 0.5),
        axis.text.y = element_text(size = 6),
        axis.title.y = element_blank(),
        axis.ticks.x = element_blank(),
        axis.text.x = element_blank(),
        panel.grid.major.x = element_blank(),
        panel.grid.minor.x = element_blank()
    )
grid.arrange(p1, p2, p3, nrow = 1)
```

Les altres variables numèriques no presenten valors extrems segons els criteris
establerts.

```{r, echo=FALSE, fig.align='center', fig.height=3, fig.width=4}
p1 <- ggplot(
    dataset_measurements[!is.na(dataset_measurements$`GN cm`), ],
    aes(y = `GN cm`)
) +
    geom_boxplot(fill = "lightblue") +
    labs(
        title = "Boxplot\nGN cm",
        y = "GN cm"
    ) +
    theme_minimal() +
    theme(
        plot.title = element_text(size = 8, hjust = 0.5),
        axis.text.y = element_text(size = 6),
        axis.title.y = element_blank(),
        axis.ticks.x = element_blank(),
        axis.text.x = element_blank(),
        panel.grid.major.x = element_blank(),
        panel.grid.minor.x = element_blank()
    )
p2 <- ggplot(
    dataset_measurements[!is.na(dataset_measurements$`PM hPa`), ],
    aes(y = `PM hPa`)
) +
    geom_boxplot(fill = "lightblue") +
    labs(
        title = "Boxplot\nPM hPa",
        y = "PM hPa"
    ) +
    theme_minimal() +
    theme(
        plot.title = element_text(size = 8, hjust = 0.5),
        axis.text.y = element_text(size = 6),
        axis.title.y = element_blank(),
        axis.ticks.x = element_blank(),
        axis.text.x = element_blank(),
        panel.grid.major.x = element_blank(),
        panel.grid.minor.x = element_blank()
    )
p3 <- ggplot(
    dataset_measurements[!is.na(dataset_measurements$`PPT mm`), ],
    aes(y = `PPT mm`)
) +
    geom_boxplot(fill = "lightblue") +
    labs(
        title = "Boxplot\nPPT mm",
        y = "PPT mm"
    ) +
    theme_minimal() +
    theme(
        plot.title = element_text(size = 8, hjust = 0.5),
        axis.text.y = element_text(size = 6),
        axis.title.y = element_blank(),
        axis.ticks.x = element_blank(),
        axis.text.x = element_blank(),
        panel.grid.major.x = element_blank(),
        panel.grid.minor.x = element_blank()
    )
p4 <- ggplot(
    dataset_measurements[!is.na(dataset_measurements$`RS W/m2`), ],
    aes(y = `RS W/m2`)
) +
    geom_boxplot(fill = "lightblue") +
    labs(
        title = "Boxplot\nRS W/m2",
        y = "RS W/m2"
    ) +
    theme_minimal() +
    theme(
        plot.title = element_text(size = 8, hjust = 0.5),
        axis.text.y = element_text(size = 6),
        axis.title.y = element_blank(),
        axis.ticks.x = element_blank(),
        axis.text.x = element_blank(),
        panel.grid.major.x = element_blank(),
        panel.grid.minor.x = element_blank()
    )
p5 <- ggplot(
    dataset_measurements[!is.na(dataset_measurements$`HRM %`), ],
    aes(y = `HRM %`)
) +
    geom_boxplot(fill = "lightblue") +
    labs(
        title = "Boxplot\nHRM %",
        y = "HRM %"
    ) +
    theme_minimal() +
    theme(
        plot.title = element_text(size = 8, hjust = 0.5),
        axis.title.y = element_blank(),
        axis.ticks.x = element_blank(),
        axis.text.x = element_blank(),
        panel.grid.major.x = element_blank(),
        panel.grid.minor.x = element_blank()
    )
grid.arrange(p1, p2, p3, p4, p5, nrow = 1)
```

## Altres mètodes de neteja

# Anàlisi de les dades

## Aplicació d'un Model Supervisat i un No Supervisat

### Model Supervisat

En aquest apartat volem calcular la Temperatura Mitjana (TM °C) en funció de les
variables que ens proporciona el Meteocat, el mes i l'hora. Primer crearem un
model de regressió lineal amb totes les variables numèriques i després veurem
la multicol·linealitat entre les variables. Després crearem un segon model de
regressió lineal amb menys predictors per evitar la multicol·linealitat. 

```{r}
# Dataset numèric, afegim mes i hora
dataset_numeric <- dataset_measurements |>
    select(
        where(is.numeric),
        `Data i hora`
    )
# Convertir els mesos i les hores a una variable numerica
dataset_numeric$Mes <- month(dataset_numeric$`Data i hora`)
dataset_numeric$Hora <- hour(dataset_numeric$`Data i hora`)
# Model de regressió lineal per a la predicció de TM °C
model_regressio <- lm(
    `TM °C` ~ `Altitud (m)` + Latitud + Longitud + `HRM %` + `RS W/m2` +
        `PM hPa` + `PPT mm` + `VVM (10 m) km/h` + `VVX (10 m) km/h` + `GN cm` +
        Mes + Hora,
    data = dataset_numeric
)
# Mostrem el resumen del model de regressió lineal
summary(model_regressio)
# Obtenim els valors de VIF per al model de regressió lineal simple creat
vif_model_regressio <- vif(model_regressio)
# Canviem el nom de les files del VIF per a què siguin més llegibles
names(vif_model_regressio) <- c(
    "Altitud", "Latitud", "Longitud", "HRM", "RS", "PM", "PPT", "VVM", "VVX",
    "GN", "Mes", "Hora"
)
# Mostrem els valors de VIF en un taula ordenats de major a menor
sort(vif_model_regressio, decreasing = TRUE)
```

Perquè les variables no presentin multicol·linealitat han de ser inferiors a 5.

- **Altitud i Pressió**: L'Altitud presenta un VIF de `r format(vif_model_regressio["Altitud"], digits = 2, decimal.mark = ",")`
  i la Pressió de `r format(vif_model_regressio["PM"], digits = 2, decimal.mark = ",")`.
  Aquests valors són molt alts, indicant que la forta relació física inversa
  entre pressió i altitud genera multicol·linealitat en el model.
- **Variables del Vent**: VVM i VVX tenen VIF alts, `r format(vif_model_regressio["VVM"], digits = 2, decimal.mark = ",")`
  i `r format(vif_model_regressio["VVX"], digits = 2, decimal.mark = ",")`,
  respectivament.
  que estan molt correlacionades entre si.
- **Latitud**: Té un VIF de `r format(vif_model_regressio["Latitud"], digits = 2, decimal.mark = ",")`,
  que és alt degut a la seva correlació amb l'Altitud (les zones més altes
  solen estar més al nord).
- **Variables Temporals**: L'hora i i el mes tenen valors VIF molt baixos.

Per tant, farem un segon model de regressió lineal amb menys predictors:
eliminem la neu, vents (molts NA) i longitud.

```{r, , attr.source='.numberLines'}
# Creació del model de regressió més simple
model_regressio_simple <- lm(
    `TM °C` ~ `Altitud (m)` + Latitud + Longitud + `HRM %` + `RS W/m2` +
        `PPT mm` + `VVX (10 m) km/h` + Mes + Hora,
    data = dataset_numeric
)
# Obtenim els coeficients del model de regressió lineal simple
coef_model_regressio_simple <- coef(model_regressio_simple)
# Canviem el nom dels coeficients per a què siguin més llegibles
names(coef_model_regressio_simple) <- c(
    "Intercept", "Altitud", "Latitud", "Longitud", "HRM", "RS", "PPT", "VVX",
    "Mes", "Hora"
)
# Mostrem el resum del model de regressió lineal simple
resum_model_regressio_simple <- summary(model_regressio_simple)
resum_model_regressio_simple
# Obtenim els valors de VIF per al model de regressió lineal simple
vif_model_regressio_simple <- vif(model_regressio_simple)
# Canviem el nom de les files del VIF per a què siguin més llegibles
names(vif_model_regressio_simple) <- c(
    "Altitud", "Latitud", "Longitud", "HRM", "RS", "PPT", "VVX", "Mes", "Hora"
)
# Mostrem els valors de VIF en un taula ordenats de major a menor
sort(vif_model_regressio_simple, decreasing = TRUE)
```

- **Capacitat explicativa ($R^2$)**: El model aconsegueix un $R^2$ ajustat de
  `r format(resum_model_regressio_simple$adj.r.squared, digits = 4, decimal.mark = ",")`.
  Això significa que explica el `r format(resum_model_regressio_simple$adj.r.squared * 100, digits = 2, decimal.mark = ",")` %
  de la variància en la Temperatura Mitjana. En l'anterior model era del
  `r format(summary(model_regressio)$adj.r.squared, digits = 4, decimal.mark = ",")`.
- **Error estàndard de la regressió**: L'error estàndard és de
  `r format(resum_model_regressio_simple$sigma, digits = 4, decimal.mark = ",")` ºC.
  Això indica que les prediccions del model tenen un error mitjà d'aproximadament
  aquesta quantitat respecte als valors reals. En l'anterior model era de
  `r format(summary(model_regressio)$sigma, digits = 4, decimal.mark = ",")` ºC.
- **Intercept**: Té un valor de `r format(coef(model_regressio_simple)[1], digits = 2, decimal.mark = ",")`.
  Aquesta és la temperatura mitjana estimada (en ºC) quan tots els predictors
  són zero. En aquest cas no té un significat físic directe.
- **Altitud**: El coeficient té un valor de `r format(coef_model_regressio_simple["Altitud"], digits = 4, decimal.mark = ",")`
  i un valor-p $<2e-16$. Aquests resultats indiquen que aquest coeficient és
  significatiu. A més, el signe és coherent, ja que a major altitud, la
  temperatura disminueix.
- **Latitud**: Té un valor de `r format(coef_model_regressio_simple["Latitud"], digits = 4, decimal.mark = ",")`
  i un valor-p $<2e-16$. Això indica que per cada grau cap al nord, la
  temperatura baixa 2.2ºC, el que és coherent amb el clima (als pirineus fa més
  fred en general).
- **Longitud**: Té un valor de `r format(coef_model_regressio_simple["Longitud"], digits = 4, decimal.mark = ",")`
  i un valor-p $<2e-16$. Això indica que per cap a l'est, la temperatura
  augmenta una mica, però no afecta tant com la latitud.
- **HRM %**: El coeficient té un valor de `r format(coef_model_regressio_simple["HRM"], digits = 4, decimal.mark = ",")`
  i un valor-p $<2e-16$. Més humitat relativa implica un descens en la
  temperatura.
- **RS W/M2**: Té un valor de `r format(coef_model_regressio_simple["RS"], digits = 4, decimal.mark = ",")`
  i un valor-p $<2e-16$. El seu valor positiu indica que per cada unitat
  d'augment en la radiació solar, la temperatura augmenta. Coherent físicament.
- **PPT mm**: Té un valor de `r format(coef_model_regressio_simple["PPT"], digits = 4, decimal.mark = ",")`
  i un valor-p de 0.008442. El seu valor negatiu indica que un augment en la
  precipitació s'associa a una temperatura mitjana més baixa segons el model.
- **VVX (10 m) km/h**: Té un valor de `r format(coef_model_regressio_simple["VVX"], digits = 4, decimal.mark = ",")`
  i un valor-p $<2e-16$. El seu signe ha canviat respecte l'anterior model.
- **Variables temporals (Mes i Hora)**: Són altament significatives ($<2e-16$).
- **Significació Global**: El valor-p de la prova és $<2e-16$, que indica que
  el model és significatiu.
- Ara no s'han exclòs tantes dades.
- La multicolinearitat és correcta.

### Model No Supervisat

Fem servir el PCA per reduir la dimensionalitat

```{r, attr.source='.numberLines'}
# Ens quedem amb les variables continues, no amb les temporals que són cícliques
variables_continues <- c(
    "Altitud (m)",
    "Latitud",
    "Longitud",
    "HRM %",
    "RS W/m2",
    "PPT mm",
    "VVX (10 m) km/h"
)
# Fem subset ometent valors NA
df_pca <- dataset_numeric[, variables_continues]
df_pca <- na.omit(df_pca)
# Apliquem PCA
pca_resultat <- prcomp(df_pca, center = TRUE, scale. = TRUE)
# Mostrem la importància de les components
summary(pca_resultat)
# Mostrem la relació entre variables i components (Rotation)
pca_resultat$rotation
```

En el diagrama de colze (Scree Plot) podem observar la variància explicada per
cada component principal. Les dues primeres components principals expliquen una
gran part de la variància total (gairebé el 50%), i les següents components
explicaran menys variància.

```{r, echo=FALSE, fig.align='center'}
# Gràfica de Scree Plot
scree_data <- data.frame(
    Component = 1:length(pca_resultat$sdev),
    Variancia = (pca_resultat$sdev)^2
)
ggplot(scree_data, aes(x = Component, y = Variancia)) +
    geom_line(color = "blue") +
    geom_point(color = "red") +
    labs(
        title = "Scree Plot",
        x = "Component Principal",
        y = "Variància Explicada"
    ) +
    theme_minimal()
```

```{r, echo=FALSE, fig.align='center'}
# Percentatges de variància explicada per cada component
variancia_explicada <- (pca_resultat$sdev)^2
percentatge_variancia <- variancia_explicada / sum(variancia_explicada) * 100
# Noms de les variables dels components principals
nom_variables <- rownames(pca_resultat$rotation)
kable(
    data.frame(
        Component = nom_variables,
        Variancia_Explicada = variancia_explicada,
        Percentatge_Variancia = percentatge_variancia
    ),
    # Format dels nombres a la taula
    format.args = list(decimal.mark = ",", big.mark = ".", digits = 2),
    # Alineació de les columnes
    align = c("l", "l"),
    # Etiqueta de la taula
    caption = "Percentatge de variància explicada per cada component principal",
    col.names = c("Component Principal", "Variància Explicada", "% Variància")
) |>
    kable_styling(
        bootstrap_options = c("striped", "hover", "condensed"),
        full_width = FALSE
    )
```

#### Component Principal 1 (PC1)

PC1 explica la màxima variància del conjunt de dades.

Els pesos més alts i significatius són:

- Latitud: +0.713 (Molt alt i positiu)
- Altitud: +0.583 (Alt i positiu)
- Longitud: +0.345 (Moderat)

Aquesta component representa clarament la geografia. Un valor alt en PC1 indica
una estació amb una Latitud alta (Nord) i Altitud alta (muntanya/interior).
 
#### Component Principal 2 (PC2)

PC2 explica la següent major quantitat de variància independent de PC1.

- VVX: +0.551 (Molt alt i positiu)
- RS: +0.505 (Alt i positiu)
- HRM: -0.485 (Alt i negatiu)
- Longitud: -0.387 (Moderat i negatiu)

Un valor alt en PC2 indica una estació amb molta Radiació Solar (RS) i Vent
Màxim (VVX), i baixa Humitat Relativa (HRM). Això es podria interpretar com a
condicions de temps assolellat, sec i ventós.

#### Component Principal 3 (PC3)

- Longitud: +0.630 (Molt alt i positiu)
- RS: +0.501 (Alt i positiu)
- PPT: -0.342 (Moderat i negatiu)
- Altitud: -0.467 (Alt i negatiu)

Un valor alt en PC3 representa una estació situada a l'Est (Longitud alta) amb
alta Radiació Solar, sovint a baixa Altitud (negatiu) i amb menys Precipitació.

#### Component Principal 4 (PC4)
- PPT mm: +0.876 (Molt alt i dominant)

Aquesta component està gairebé totalment dominada per la Precipitació (PPT mm).
Essencialment, PC4 aïlla la variabilitat lligada als episodis de pluja del resta
de factors climàtics.

## Contrast d'Hipòtesi

Primerament aconseguim la mediana d'altituds.

```{r, attr.source='.numberLines'}
mediana_global_altitud <- median(dataset_numeric$`Altitud (m)`, na.rm = TRUE)
mediana_global_altitud
```

Pregunta: Existeix una diferència significativa en la Humitat Relativa Mitjana
(HRM %) entre les estacions de baixa altitud ($\le 350\text{m}$) i les de gran
altitud ($\ge 1350\text{m}$)?

- Hipòtesi Nul·la ($H_0$): La diferència real de mitjanes d'HRM entre el grup de
  Baixa Altitud i el de Gran Altitud és igual a zero
  ($\mu_{\text{Baixa}} - \mu_{\text{Gran}} = 0$).
- Hipòtesi Alternativa ($H_a$): La diferència real de mitjanes d'HRM no és igual
  a zero ($\mu_{\text{Baixa}} - \mu_{\text{Gran}} \neq 0$).

```{r, attr.source='.numberLines'}
dataset_grups <- dataset_numeric |>
    select(`Altitud (m)`, `HRM %`) |>
    na.omit() |>
    mutate(Grup_Altitud = case_when(
        `Altitud (m)` <= 350 ~ "Baixa_Altitud",
        `Altitud (m)` >= 350 ~ "Gran_Altitud",
        TRUE ~ "Altres"
    )) |>
    filter(Grup_Altitud != "Altres")
```

Fem servir la Prova T de Welch per seguretat, que és robusta davant la
no-normalitat i la possible manca d'homocedasticitat.

```{r, attr.source='.numberLines'}
# Prova T de Welch
prova_t <- t.test(`HRM %` ~ Grup_Altitud,
    data = dataset_grups,
    var.equal = FALSE
)
print(prova_t)
``` 

- **Significació Estadística**: Atès que el valor de p és
  `r format(prova_t$p.value, decimal.mark = ",")` menor que el
  nivell de significació estàndard ($\alpha = 0.05$), es rebutja la hipòtesi
  nul·la. Per tant, establim que existeix una diferència estadísticament
  significativa en la Humitat Relativa Mitjana entre les estacions de Baixa
  Altitud i les de Gran Altitud.
- Diferència de Mitjanes:
  - Mitjana HRM Baixa Altitud: `r format(prova_t$estimate["mean in group Baixa_Altitud"], decimal.mark = ",")`%
  - Mitjana HRM Gran Altitud: `r format(prova_t$estimate["mean in group Gran_Altitud"], decimal.mark = ",")`%

# Resolució del problema

\newpage

# Annexos

## Analisis de valors perduts

```{r, attr.source='.numberLines'}
# Funció per crear gràfiques de valors perduts
plot_missing_func <- function(dataset, station_code, variable_name) {
    station_data <- dataset |>
        filter(`Codi estació` == station_code, is.na(!!sym(variable_name)))

    n_empty <- nrow(station_data)

    if (n_empty == 0) {
        return(NULL)
    }

    daily_missing <- station_data |>
        mutate(date = as.Date(`Data i hora`)) |>
        group_by(date) |>
        summarise(Missing_per_day = n(), .groups = "drop") |>
        filter(Missing_per_day > 0) |>
        arrange(desc(Missing_per_day))

    ggplot(daily_missing, aes(x = date, y = Missing_per_day)) +
        geom_bar(stat = "identity", fill = "coral3") +
        labs(
            title = paste(n_empty, "NA,", variable_name, station_code),
            x = "Data",
            y = "# NA"
        ) +
        theme_minimal()
}

# Funció per mostrar les gràfiques per parelles
plot_paired_func <- function(missing, dataset, variable_name) {
    iteration <- 0
    plist <- list()
    for (station_code in missing$`Codi estació`) {
        iteration <- iteration + 1
        p <- plot_missing_func(dataset, station_code, variable_name)
        if (!is.null(p)) plist <- append(plist, list(p))
        if (iteration %% 2 == 0) {
            do.call("grid.arrange", c(plist, ncol = 2))
            plist <- list()
        }
    }
    if (iteration %% 2 == 1) {
        do.call("grid.arrange", c(plist, ncol = 2))
    }
}

# Funció per crear taula de valors perduts
table_missing_func <- function(missing, variable_name) {
    kable(
        missing,
        # Format dels nombres a la taula
        format.args = list(decimal.mark = ",", big.mark = ".", digits = 2),
        # Etiqueta de la taula
        caption = paste("Núm. de valors NA de la variable", variable_name),
        # Alineació de les columnes
        align = c("l", "r"),
        col.names = c("Codi estació", "# NA")
    ) |>
        kable_styling(
            bootstrap_options = c("striped", "hover", "condensed"),
            full_width = FALSE
        )
}
```

### Valors perduts de la variable `PPT mm`

Taula del recompte de valors perduts:

```{r, attr.source='.numberLines'}
# recompte de valors perduts de la variable PPT mm per estació
missing_ppt <- create_missing_func(dataset_measurements, "PPT mm")
# Taula del recompte de valors perduts de la variable PPT mm per estació
table_missing_func(missing_ppt, "PPT mm")
```

Gràfiques dels valors perduts.

```{r, attr.source='.numberLines', fig.height=2, fig.align='center'}
# Mostra les gràfiques per parelles
plot_paired_func(missing_ppt, dataset_measurements, "PPT mm")
```

### Valors perduts de la variable `TX ºC`

Taula del recompte de valors perduts:

```{r, attr.source='.numberLines'}
# recompte de valors perduts de la variable TX ºC per estació
missing_tx <- create_missing_func(dataset_measurements, "TX °C")
# Taula del recompte de valors perduts de la variable TX ºC per estació
table_missing_func(missing_tx, "TX ºC")
```

Grafiques dels valors perduts:

```{r, attr.source='.numberLines', fig.height=2, fig.align='center'}
# Mostra les gràfiques per parelles
plot_paired_func(missing_tx, dataset_measurements, "TX °C")
```

### Valors perduts de la variable `TN ºC`

Taula del recompte de valors perduts:

```{r, attr.source='.numberLines'}
# recompte de valors perduts de la variable TN ºC per estació
missing_tn <- create_missing_func(dataset_measurements, "TN °C")
# Taula del recompte de valors perduts de la variable TN ºC per estació
table_missing_func(missing_tn, "TN ºC")
```

Gràfiques dels valors perduts:

```{r, attr.source='.numberLines', fig.height=2, fig.align='center'}
# Mostra les gràfiques per parelles
plot_paired_func(missing_tn, dataset_measurements, "TN °C")
```

### Valors perduts de la variable `TM ºC`

Taula del recompte de valors perduts:

```{r, attr.source='.numberLines'}
# recompte de valors perduts de la variable TM ºC per estació
missing_tm <- create_missing_func(dataset_measurements, "TM °C")
# Taula del recompte de valors perduts de la variable TM ºC per estació
table_missing_func(missing_tm, "TM ºC")
```

Gràfiques dels valors perduts:

```{r, attr.source='.numberLines', fig.height=2, fig.align='center'}
# Mostra les gràfiques per parelles
plot_paired_func(missing_tm, dataset_measurements, "TM °C")
```

### Valors perduts de la variable `DVM (6 m) graus`

Taula del recompte de valors perduts;

```{r, attr.source='.numberLines'}
# recompte de valors perduts de la variable DVM (6 m) graus per estació
missing_dvm6 <- create_missing_func(dataset_measurements, "DVM (6 m) graus")
# Taula del recompte de valors perduts de la variable DVM (6 m) graus per
# estació
table_missing_func(missing_dvm6, "DVM (6 m) graus")
```

Estacions amb valors perduts a la variable `DVM (6 m) graus`.

```{r, attr.source='.numberLines', fig.height=2, fig.align='center'}
# Mostra les gràfiques per parelles
plot_paired_func(missing_dvm6, dataset_measurements, "DVM (6 m) graus")
```

### Valors perduts de la variable `VVX (6 m) km/h`

```{r, attr.source='.numberLines'}
# recompte de valors perduts de la variable VVX (6 m) km/h per estació
missing_vvx6 <- create_missing_func(dataset_measurements, "VVX (6 m) km/h")
# Taula del recompte de valors perduts de la variable VVX (6 m) km/h per estació
table_missing_func(missing_vvx6, "VVX (6 m) km/h")
```

Estacions amb valors perduts a la variable `VVX (6 m) km/h`.

```{r, attr.source='.numberLines', fig.height=2, fig.align='center'}
# Mostra les gràfiques per parelles
plot_paired_func(missing_vvx6, dataset_measurements, "VVX (6 m) km/h")
```

### Valors perduts de la variable `VVM (6 m) km/h`

```{r, attr.source='.numberLines'}
# recompte de valors perduts de la variable VVM (6 m) km/h per estació
missing_vvm6 <- create_missing_func(dataset_measurements, "VVM (6 m) km/h")
# Taula del recompte de valors perduts de la variable VVM (6 m) km/h per estació
table_missing_func(missing_vvm6, "VVM (6 m) km/h")
```

Estacions amb valors perduts a la variable `VVM (6 m) km/h`.

```{r, attr.source='.numberLines', fig.height=2, fig.align='center'}
# Mostra les gràfiques per parelles
plot_paired_func(missing_vvm6, dataset_measurements, "VVM (6 m) km/h")
```

### Valors perduts de la variable `GN cm`

```{r, attr.source='.numberLines'}
# recompte de valors perduts de la variable GN cm per estació
missing_gn <- create_missing_func(dataset_measurements, "GN cm")
# Taula del recompte de valors perduts de la variable GN cm per estació
table_missing_func(missing_gn, "GN cm")
```

Estacions amb valors perduts de la variable `GN cm`.

```{r, attr.source='.numberLines', fig.height=2, fig.align='center'}
# Mostra les gràfiques per parelles
plot_paired_func(missing_gn, dataset_measurements, "GN cm")
```

### Valors perduts de la variable `DVM (2 m) graus`

```{r, attr.source='.numberLines'}
# recompte de valors perduts de la variable DVM (2 m) graus per estació
missing_dvm2 <- create_missing_func(dataset_measurements, "DVM (2 m) graus")
# Taula del recompte de valors perduts de la variable DVM (2 m) graus per
# estació
table_missing_func(missing_dvm2, "DVM (2 m) graus")
```

Estacions amb valors perduts de la variable `DVM (2 m) graus`.

```{r, attr.source='.numberLines', fig.height=2, fig.align='center'}
# Mostra les gràfiques per parelles
plot_paired_func(missing_dvm2, dataset_measurements, "DVM (2 m) graus")
```

### Valors perduts de la variable `VVM (2 m) km/h`

```{r, attr.source='.numberLines'}
# recompte de valors perduts de la variable VVM (2 m) km/h per estació
missing_vvm2 <- create_missing_func(dataset_measurements, "VVM (2 m) km/h")
# Taula del recompte de valors perduts de la variable VVM (2 m) km/h per estació
table_missing_func(missing_vvm2, "VVM (2 m) km/h")
```

Estacions amb valors perduts de la variable `VVM (2 m) km/h`.

```{r, attr.source='.numberLines', fig.height=2, fig.align='center'}
# Mostra les gràfiques per parelles
plot_paired_func(missing_vvm2, dataset_measurements, "VVM (2 m) km/h")
```

### Valors perduts de la variable `VVX (2 m) km/h`

```{r, attr.source='.numberLines'}
# recompte de valors perduts de la variable VVX (2 m) km/h per estació
missing_vvx2 <- create_missing_func(dataset_measurements, "VVX (2 m) km/h")
# Taula del recompte de valors perduts de la variable VVX (2 m) km/h per estació
table_missing_func(missing_vvx2, "VVX (2 m) km/h")
```

Estacions amb valors perduts de la variable `VVX (2 m) km/h`.

```{r, attr.source='.numberLines', fig.height=2, fig.align='center'}
# Mostra les gràfiques per parelles
plot_paired_func(missing_vvx2, dataset_measurements, "VVX (2 m) km/h")
```

### Valors perduts de la variable `PM hPa`

```{r, attr.source='.numberLines'}
# recompte de valors perduts de la variable PM hPa per estació
missing_pm <- create_missing_func(dataset_measurements, "PM hPa")
# Taula del recompte de valors perduts de la variable PM hPa per estació
table_missing_func(missing_pm, "PM hPa")
```

Estacions amb valors perduts de la variable `PM hPa`.

```{r, attr.source='.numberLines', fig.height=2, fig.align='center'}
# Mostra les gràfiques per parelles
plot_paired_func(missing_pm, dataset_measurements, "PM hPa")
```

### Valors perduts de la variable `DVM (10 m) graus`

```{r, attr.source='.numberLines'}
# recompte de valors perduts de la variable DVM (10 m) graus per estació
missing_dvm10 <- create_missing_func(dataset_measurements, "DVM (10 m) graus")
# Taula del recompte de valors perduts de la variable DVM (10 m) graus per
# estació
table_missing_func(missing_dvm10, "DVM (10 m) graus")
```

Estacions amb valors perduts de la variable `DVM (10 m) graus`.

```{r, attr.source='.numberLines', fig.height=2, fig.align='center'}
# Mostra les gràfiques per parelles
plot_paired_func(missing_dvm10, dataset_measurements, "DVM (10 m) graus")
```

### Valors perduts de la variable `VVM (10 m) km/h`

```{r, attr.source='.numberLines'}
# recompte de valors perduts de la variable VVM (10 m) km/h per estació
missing_vvm10 <- create_missing_func(dataset_measurements, "VVM (10 m) km/h")
# Taula del recompte de valors perduts de la variable VVM (10 m) km/h per
# estació
table_missing_func(missing_vvm10, "VVM (10 m) km/h")
```

Estacions amb valors perduts de la variable `VVM (10 m) km/h`.

```{r, attr.source='.numberLines', fig.height=2, fig.align='center'}
# Mostra les gràfiques per parelles
plot_paired_func(missing_vvm10, dataset_measurements, "VVM (10 m) km/h")
```

### Valors perduts de la variable `VVX (10 m) km/h`

```{r, attr.source='.numberLines'}
# recompte de valors perduts de la variable VVX (10 m) km/h per estació
missing_vvx10 <- create_missing_func(dataset_measurements, "VVX (10 m) km/h")
# Taula del recompte de valors perduts de la variable VVX (10 m) km/h per
# estació
table_missing_func(missing_vvx10, "VVX (10 m) km/h")
```

Estacions amb valors perduts de la variable `VVX (10 m) km/h`.

```{r, attr.source='.numberLines', fig.height=2, fig.align='center'}
# Mostra les gràfiques per parelles
plot_paired_func(missing_vvx10, dataset_measurements, "VVX (10 m) km/h")
```

### Valors perduts de la variable `RS W/m2`

```{r, attr.source='.numberLines'}
# recompte de valors perduts de la variable RS W/m2 per estació
missing_rs <- create_missing_func(dataset_measurements, "RS W/m2")
# Taula del recompte de valors perduts de la variable RS W/m2 per estació
table_missing_func(missing_rs, "RS W/m2")
```

Estacions amb valors perduts de la variable `RS W/m2`.

```{r, attr.source='.numberLines', fig.height=2, fig.align='center'}
# Mostra les gràfiques per parelles
plot_paired_func(missing_rs, dataset_measurements, "RS W/m2")
```

### Valors perduts de la variable `HRM %`

```{r, attr.source='.numberLines'}
# recompte de valors perduts de la variable HRM % per estació
missing_hrm <- create_missing_func(dataset_measurements, "HRM %")
# Taula del recompte de valors perduts de la variable HRM % per estació
table_missing_func(missing_hrm, "HRM %")
```

```{r, attr.source='.numberLines', fig.height=2, fig.align='center'}
# Mostra les gràfiques per parelles
plot_paired_func(missing_hrm, dataset_measurements, "HRM %")
```
